---
title: "Estilo de programación en R"
author: "Kenneth Roy Cabrera Torres"
date: "Martes 2 de noviembre de 2021"
output: 
  html_document: 
    toc: yes
---

```{r setup, include=FALSE}
knitr::opts_chunk$set(echo = TRUE)
```

## Notación y denominación

### Archivos

```{r eval=FALSE}
# Aceptable.
modelos-ajustado.R
funciones-auxiliares.R

# No aconsejable.
programa.r
funciones1.r

# Los nombres de archivos pueden comenzar con números
0-descarga.R
1-adecuacion.R
2-exploracion.R
```


### Objetos
```{r eval=FALSE}
# Aceptable.
un_dia
dia_1
diaUno

# No aceptable.
primer_dia_del_mes_para_pago
DiaUno
diauno
djm1

# No utilizar nombres de variables de funciones ya existentes 
# o que puedan confundir.
T <- FALSE
c <- 10
mean <- function(x) sum(x)
```

## Sintaxis

```{r eval=FALSE}
# Aconsejable.
promedio <- mean(pies / 12 + pulgadas, na.rm = TRUE)

# No aconsejable
promedio<-mean(pies/12+pulgadas,na.rm=TRUE)

# Excepción al utilizar los operadores :, ::, :::.

# Aconsejable
x <- 1:10
base::get

# No aconsejable
x <- 1 : 10
base :: get
```

Con el uso de los paréntesis: 
espacio antes del paréntesis izquierdo si no es una función, y
sin espacio antes del paréntesis izquierdo si es una función.

```{r eval=FALSE}
# Aconsejable
if (debug) do(x)
plot(x, y)

# No aconsejable
if(debug)do(x)
plot (x, y)

```

Varias líneas de una instrucción para mayor claridad.

Alinear con `<-` y con `=`. 

```{r eval=FALSE}
list(
  total = a + b + c, 
  mean  = (a + b + c) / n
)
```

Antes de coma no va espacio en blanco.
Después de coma va espacio en blanco.
Evitar espacios en blanco en los paréntesis exceptuando el
primer paréntesis izquierdo que sigue la regla dada.

```{r eval=FALSE}
# Aconsejable
if (debug) do(x)
diamonds[5, ]

# No aconsejable
if ( debug ) do(x)  
x[1,]   
x[1 ,]  
```

Uso de las llaves `{}`. 

```{r eval=FALSE}
# Aconsejable
if (y < 0 && debug) {
  message("y es negativo")
}

if (y == 0) {
  log(x)
} else {
  y ^ x
}

# No aconsejable

if (y < 0 && debug)
 message("y es negativo")

if (y == 0) {
  log(x)
} 
else {
  y ^ x
}
```

Alinear los argumentos de las fuciones si son muy largos y varios argumentos.

```{r eval=FALSE}
long_function_name <- function(a = "un argumento largo con muchas operaciones", 
                               b = "otro argumento",
                               c = "y uno mas!") {
  x <- a * c
  ...
  ...
}

```

Líneas de comentarios y subtítulos

```{r eval=FALSE}
# Desgarga de datos.        ---------------------------

# Graficación exploratoria  ---------------------------

#=============================================================================#
# Se inicia una sección
#=============================================================================#

#-----------------------------------------------------------------------------#
# Cambia de procedimiento

```





