---
title: "Estilo de programación en R"
author: "Kenneth Roy Cabrera Torres"
date: "22 de junio de 2016"
output: 
  html_document: 
    toc: yes
---

```{r setup, include=FALSE}
knitr::opts_chunk$set(echo = TRUE)
```

## Notación y denominación

### Archivos

```{r eval=FALSE}
# bien
modelos-ajustado.R
funciones-auxiliares.R

# mal
programa.r
funciones1.r

# Los nombres de archivos pueden comenzar con números
0-descarga.R
1-adecuacion.R
2-exploracion.R
```


### Objetos
```{r eval=FALSE}
#Bien
un_dia
dia_1
diaUno

#Mal
primer_dia_del_mes_para_pago
DiaUno
diauno
djm1

# No utilizar nombres de variables de funciones ya existentes 
# o que puedan confundir.
T <- FALSE
c <- 10
mean <- function(x) sum(x)
```

## Sintáxis

```{r eval=FALSE}
# Bien
promedio <- mean(pies / 12 + pulgadas, na.rm = TRUE)

# Mal
promedio<-mean(pies/12+pulgadas,na.rm=TRUE)

# Excepción :, ::, :::.

# Bien
x <- 1:10
base::get

# Mal
x <- 1 : 10
base :: get
```

Con el uso de los paréntesis: 
espacio antes del paréntesis izquierdo si no es una función, y
sin espacion antes del paréntesis izquierdo si es una función.
```{r eval=FALSE}
# Bien
if (debug) do(x)
plot(x, y)

# Mal
if(debug)do(x)
plot (x, y)

```

Varias líneas de una instrucción para mayor claridad.

Alinear con `<-` y con `=`. 

```{r eval=FALSE}
list(
  total = a + b + c, 
  mean  = (a + b + c) / n
)
```

Antes de coma no va espacio en blanco.
Después de coma va espacio en blanco.
Evitar espacios en blanco en los paréntesis exceptuando el
primer paréntesis izquierdo que sigue la regla dada.

```{r eval=FALSE}
# Bien
if (debug) do(x)
diamonds[5, ]

# Mal
if ( debug ) do(x)  
x[1,]   
x[1 ,]  
```

Uso de las llaves `{}`. 

```{r eval=FALSE}
# Bien
if (y < 0 && debug) {
  message("y es negativo")
}

if (y == 0) {
  log(x)
} else {
  y ^ x
}

# Mal

if (y < 0 && debug)
message("y es negativo")

if (y == 0) {
  log(x)
} 
else {
  y ^ x
}
```

Alinear los argumentos de las fuciones si son muy largos y varios argumentos.

```{r eval=FALSE}
long_function_name <- function(a = "un argumento largo con muchas operaciones", 
                               b = "otro argumento",
                               c = "y uno mas!") {
  x <- a * c
  ...
  ...
}

```

Líneas de comentarios y subtítulos

```{r eval=FALSE}
# Desgarga de datos.        ---------------------------

# Graficación exploratorio  ---------------------------

#=============================================================================#
# Se inicia una sección
#=============================================================================#

#-----------------------------------------------------------------------------#
# Cambia de procedimiento

```





