---
title: "Funciones en R (II)"
author: "Kenneth Roy Cabrera Torres"
date: "Jueves, 23 de junio de 2016"
output: 
  html_document: 
    toc: yes
---

```{r setup, include=FALSE}
knitr::opts_chunk$set(echo = TRUE)
```

## Argumentos formales de funciones en R.

En R los argumentos de las funciones se pueden indicar por su
posición o por su nombre.

```{r eval=FALSE}
misdatos <- rnorm(100)
formals(sd)
sd(misdatos)
sd(x = misdatos)
sd(x = misdatos, na.rm = FALSE)
sd(na.rm = FALSE, x = misdatos)
sd(na.rm = FALSE, misdatos)
```

Se recomienda utilizar el nombre de los argumentos y conservar el orden.


Se puede mezclar el emparejamiento por posición y por nombre.
Cuándo se empareja por nombre, se "saca" de la lista de argumentos y
los demás argumentos siguen el orden en que están definidos.


```{r eval = FALSE}
formals(lm)
args(lm)

x <- rnorm(1000, mean = 50, sd = 10)
y <- 1 + 5 * x + rnorm(1000)

misdatos <- data.frame(x,y)

lm(data = misdatos, y ~ x,  model = FALSE,  1:100)
lm(y ~ x, misdatos, 1:100, model = FALSE)
```

Los argumentos de las funciones pueden ser *parcialmente* 
emparejadas, lo cuál es útil en un trabajo interactivo.

El orden de emparejamiento es:

- Chequea el emparejado exacto para un argumento con nombre.
- Realiza un chequeo parcial.
- Realiza un chequeo posicional.

Además de no definir un valor por omisión se puede
establecer como un argumento de NULL.


```{r eval=FALSE}
f <- function(a, b = 1, c = 2, d = NULL) {
   
}
```

## Entorno de variables en funciones

```{r}
x <- 3
fNada1 <- function(a){
  x <- 1
  a + x
}

fNada1(6)

fNada2 <- function(a){
  a + x
}

fNada2(6)
```


```{r eval=FALSE}
f1 <- function(x1) {
  f2 <- function(x2) {
    f3 <- function(x3) {
      x1 + x2 + x3
    }
    f3(3)
  }
  f2(2)
}
f1(1)
f1(3)
```

## Evaluación "perezosa".

Los argumentos de una función se evalúan de manera
*perezosa*, de forma que se evalúan si se necesitan.


```{r eval=FALSE}
f <- function(a, b){
  a ^ 2
}

f(2)
```

Debido a que esta función realmente no utiliza el argumento `b`,
el llamado la función `f(2)` no produce ningún error, porque
el `2` se empareja con la variable `a`.

```{r eval=FALSE}
f <- function(a, b){
  print(a)
  print(b)
}

f(45)
```

Note que se muestra el `45` antes que se muestre el error.
Sólo se muestra el error cuando se evalúa `print(b)`


## El argumento `...`

El argumento `...` indica un número variable de argumentos,
que usualmente se pasan a otras funciones.

`...` se usa para extender otra función y no se quiere copiar
la lista completa de los argumentos de la función.


```{r eval = FALSE}
miplot <- function(x, y, type = "l", ...){
  plot(x, y, type = type, ...)  
}
```

Las funciones genéricas usan `...` para que los argumentos
extras se pasen a los métodos. (POO).


```{r}
mean
```

El argumento `...` es necesario cuando el número de
argumentos que se pasan a una función no se sabe
con anticipación.

```{r}
args(paste)
```


```{r}
args(cat)
```


Todo argumento que aparezca *depués* de `...` deberá
ser nombrado explícitamente y no se puede emparejar
parcialmente.


```{r}
args(paste)
```

```{r eval = FALSE}
paste("a", "b", sep = ":")

paste("a", "b", se = ":")
```

## Devolución de valores de tipo `function`.

```{r eval = FALSE}
fmala <- function(x, y) {
 z1 <- 2 * x + y
 z2 <- x + 2 * y
 z3 <- 2 * x + 2 * y
 z4 <- x / y
}
r1 <- fmala(8, 10)
r1
```

```{r eval = FALSE}
fcorrecta <- function(x, y) {
 z1 <- 2 * x + y
 z2 <- x + 2 * y
 z3 <- 2 * x + 2 * y
 z4 <- x / y
 return(c(z1, z2, z3, z4))
}

r1 <- fcorrecta(1, 2)
r1
```

Si se retorna elementos más complejos es convenviente devolverlo en
forma de lista.

```{r eval = FALSE}
f2 <- function(x, y) {
  z1 <- x + y
  z2 <- x + 2 * y
  list(z1, z2) 
}

f2(2, 5)

f2(2, 5)[[2]]

f2(2, 5)$z1
```

```{r eval = FALSE}
f3 <- function(x, y) {
  z1 <- x + y
  z2 <- x + 2 * y
  list(result1=z1, result2=z2)
}

f3(2, 5)

f3(2, 5)[[2]]

f3(2, 5)$result2
```

## Tipos de argumentos.

```{r eval = FALSE}
v1 <- c(2, 3, 5, 7)
v2 <- c(4, 0, 1, 9)
f3(v1, v2)

m1 <- matrix(c(1, 2, 3, 4,  5,  6), ncol = 2)

m2 <- matrix(c(2, 4, 6, 8, 10, 12), ncol = 2)

f3(m1, m2)
```

## Validación de argumentos.
```{r eval = FALSE}
f4 <- function(a, b, c, d) {
  stopifnot(a >= 0, a <= 1, b > 1, c > 0)
  r1 <- c(qnorm(a), log(b - 1), sqrt(c))
  return(r1)
}

f4(2, 2, 0.5)

f4(0.1, 0.5, 0.5)

f4(0.1, 5, -2)

f4(0.1, 0.5, -1)
```

## Funciones como objetos

```{r}
potencia <- function(exponente) {
  function(x) {
    x ^ exponente
  }
}

cuadrado <- potencia(2)
cuadrado(2)
cuadrado(4)

cubo <- potencia(3)
cubo(2)
cubo(4)
```


## Programación vectorial y matricial en R.

### `apply()` 

Aplica la función sobre un la marginal de un arreglo o matriz.

```{r}
(m <- matrix(c(1:10, 11:20), nrow = 10, ncol = 2))
apply(m, 1, mean)
apply(m, 2, mean)
apply(m, 1:2, function(x) x/2)
```


### `by()`

Aplica la función sobre una división de una base de datos (`data.frame`) por
un factor.

```{r}
head(iris)
by(iris[, 1:4], iris$Species, colMeans)
```


### `eapply()`

Aplica la función sobre los valores de un entorno.

```{r}
e <- new.env()

e$a <- 1:10
e$b <- 11:20

eapply(e, mean)
```

### `lapply()`

Aplica una función sobre una lista o un vector.

```{r}
l <- list(a = 1:10, b = 11:20)
lapply(l, mean)
lapply(l, sum)
```

### `sapply()`
Aplica una función sobre una lista o un vector y si el resultado se puede
simplificar en un formato más simple, lo hace.

```{r}
l <- list(a = 1:10, b = 11:20)
sapply(l, mean)
sapply(l, sum)
```

### `vapply()`

Aplica la función sobre una lista y devuelve el resultado de acuerdo
a un formato indicado.

```{r}
l <- list(a = 1:10, b = 11:20)
lFivenum <- vapply(l, 
                   fivenum, 
                   c(Min. = 0, "1er Cuart." = 0, 
                     Mediana = 0, "3er Cuart." = 0, Max. = 0))
class(lFivenum)
lFivenum
```

### `replicate()`
Replica la ejecución de una función un número específico de veces.s
```{r}
replicate(10, rnorm(10))

replicate(8, mean(rexp(10)))
```

### `mapply()`
Es la versión multivariada de `lapply` y `sapply`.
Aplica la función a los elementos correspondientes de
múltiples listas. 
```{r}
l1 <- list(a = c(1:10), b = c(11:20))
l2 <- list(c = c(21:30), d = c(31:40))

mapply(sum, l1$a, l1$b, l2$c, l2$d)

mapply(sum, l1, l2)

l2 <- list(c = c(21:30), d = c(31:40), z = c(31:50))

mapply(sum, l1$a, l1$b, l2$c, l2$z)

```


### `tapply()`
Aplica la función sobre un vector, de acuerdo a una clasificación de la
variable tipo `factor`.

```{r}
tapply(iris$Petal.Length, iris$Species, mean)
```

## Recomendaciones

- Realice los ejercicios de algoritmos. (Adquira un pensamiento algorítmico).
- Comente su código.
- RTFM!. (LEMM o LEPM)
- Piense antes de escribir. (Piense primero en el que y luego en el como).
- Diseñe en forma *"top-down"*, codifique en forma *"bottom up"*.
- Divida el problema en pequeñas funciones significativas.
- Evite escribir la misma rutina dos veces.
- Use nombres relevantes.
- Realice una prueba de escritorio o seguimiento. (función por función en
   forma *"bottom up"*)
- No se rinda, ¡¡quéjese!! (ayuda a listas, compañeros, etc).
- Evite iteracciones (R es vectorizado)


