---
title: "Composición de funciones periódicas"
author: "Kenneth Roy Cabrera Torres"
date: "7 de mayo de 2017"
output: html_document
---

```{r setup, include=FALSE}
knitr::opts_chunk$set(echo = TRUE)
```


## Lectura de la base de datos

```{r}
base_fun <- read.csv2("ejemplo2.csv")
```

## Definción de la función

Este es el corazón del ejercicio.

Usted deberá escribir el código para que *funcion_ejercicio* 
haga lo que se pide. Deberá funcionar con cualquier base de datos
que cumpla con la sintaxis de ejemplo.

A su vez puede escribir funciones adicionales si así lo considera,
pero finalmente sólo debe ser una función la que llame a las demás.

```
funcion_ejercicio <- function(basef, datos){
   -----
   -----
   -----
   -----
   return(resultado)
}
```

A continuación se muestra una solución, en donde cada línea 
del esquema anterior  ("$\texttt{-------}$") , 
corresponde a una línea de la solución.



```{r echo=TRUE}

funcion_ejercicio <- function(basef, datos){
  basef$funcion <- as.character(basef$funcion)
  basef$funcion[basef$funcion == "sen"] <- "sin"
  eval1 <- apply(basef, 1, function(x)  paste(x[2], "*", x[1], "(", x[2], "* x", "+", "(", x[4], "))"))
  resultado <- apply(sapply(eval1, function(f, x = datos) eval(parse(text = f))), 1, sum)
  return(resultado)
}

```


## Uso de la función

```{r}
dat1 <- seq(0, 10*pi, pi/24)
comp1 <- funcion_ejercicio(base_fun, dat1)
plot(dat1, comp1, type = "l")
```


