---
title: "Funciones perdiódicas"
author: "Kenneth Roy Cabrera Torres"
date: "Viernes, 5 de mayo de 2017"
output: html_document
---

```{r setup, include=FALSE}
knitr::opts_chunk$set(echo = TRUE)
```

## Funciones periódicas

### Función seno()
```{r}
x <- seq(0, 16*pi, pi/24)
senox <- sin(x)
```
```{r}
plot(x, senox, type = "l")
```

### Función coseno()

```{r}
cosx <- cos(x)
plot(x, cosx, type = "l")
```

## Función periódica con amplitud y frecuencia diferente

```{r}
fper <- 2*sin(x/5)
plot(x, fper, type = "l")
```


## Composición de funciones periódicas

```{r}
comp1 <- senox + cosx + fper + 3* sin(2*x + pi)
plot(x, comp1, type = "l")
```

## Ejercicio individual

Dada una base de datos en donde se especifice por filas cuatro parámetros,
funcion: sen o cos, A: amplitud, factor_frec: factor de frecuencia y despl: desplazamiento.

Constuir una función que tenga como entrada los valores de los ángulos ($x$), 
la base de datos anteriormente
definida y como salida el resultado de la composición de todas las definiciones
de la base de datos.

Por ejemplo en el caso presentado la base de datos sería la siguiente:

```{r}
base1 <- read.csv2("taller1.csv")
base1
```
La función deberá generar los valores de $y$ (comp1) de la función compuesta:

```
comp1 <- funcion_taller(x, base1)
```

```{r}
comp1
```

```{r}
plot(x, comp1, type = "l")
```


## Fecha de entrega

Miércoles, 10 de mayo de 2017 antes de las 23:59 hora de Colombia al 
correo krcabrer@unal.edu.co 
no olvidar escribir en asunto [ModuloR]. 

NO se admitiran FUNCIONES iguales (ni maquilladas).

Nota: La mejor función será la que tenga menos "if" y menos "for" posibles,
y de ahí hacia atrás se calificará desde 5.0.

Documento de entrega:

 - Archivo "html" sin códigos, en donde se explique el uso y ejemplos de
   la función construida.
 - Archivo "Rmd" con el código de la función construida.



