---
title: "Quiz 1 (Recuperatorio)"
author: "Kenneth Roy Cabrera Torres"
date: "22 de marzo de 2018"
output: html_document
---

```{r setup, include=FALSE}
knitr::opts_chunk$set(echo = TRUE)
```


## Primera pregunta.

Dado un vector cualquiera motrar el mismo vector pero en orden 
inverso, sin utilizar la función `rev()`.

Por ejemplo si tenemos el vector

```{r}
(vector0 <- sample(1:50))
```

El código deberá mostrarme:

```{r, echo=FALSE}
vector0[length(vector0):1]
```


## Segunda pregunta.

Se tiene el siguiente vector:

```{r}
vector1 <- sample(1:20)
names(vector1) <- sample(LETTERS, 20)
vector1
```

Escriba un código que muestre en un vector 
la posición en la cual quedó una letra
cualquiera y el valor que le corresponde en el vector
(en caso de no estar la letra pedida, entonces muestre un
vector vacio):

Por ejemplo si se quiere saber en dónde quedó la letra R
y su valor asignado

```{r}
letra_buscada <- "R"
```

se debe mostrar como resultado

```{r, echo=FALSE}
c(which(names(vector1) == letra_buscada),
  vector1[which(names(vector1) == letra_buscada)])
```





