---
title: "Quiz 1"
author: "Kenneth Roy Cabrera Torres"
date: "Viernes 2 de agosto 2019"
output: 
  html_document: 
    toc: yes
---

```{r setup, include=FALSE}
knitr::opts_chunk$set(echo = TRUE)
```


## Pregunta 1.


Se tiene la siguiente base de datos:

```{r}
x <- seq(0, 10)
y <- 30 + 2 * x + rnorm(11, sd = 10)
datos <- data.frame(x = x, y = y)
```



```{r}
modelo <- lm(y ~ x, data = datos)
modelo
```
  
```{r}
anova(modelo)
```

Escriba un còdigo que el siguiente mensaje 
de acuerdo al resultado de la simulación.

Recuerde que cada **valor p** cambia al ejecutar una nueva simulación.

```{r, echo=FALSE}
cat("El valor p del modelo es", anova(modelo)[[5]][1], ".\n")
if (anova(modelo)[[5]][1] < 0.05){
  cat("Por lo tanto modelo es significativo al 95%.")
}else{
  cat("Por lo tanto el modelo no es significativo al 95%")
}
cat()
```


## Pregunta 2. 

Escriba una función que tenga como entrada una matriz cuadrada y que
devuelva la suma de las diagonales.

Por ejemplo si la matriz es:

```{r}
matriz <- matrix(c(3, 4, 2, 2, 3, 2, 8, 0, 5), 3, 3)
matriz
```

El resultado de la función deberá ser:

```{r, echo=FALSE}
suma_diags <- function(m){
  d1 <- sum(matriz[cbind(1:nrow(matriz), 1:nrow(matriz))])
  d2 <- sum(matriz[cbind(1:nrow(matriz), nrow(matriz):1)])
  return(d1 + d2)
}
```


```{r}
suma_diags(matriz)
```


La función deberá servir para cualquier matriz cuadrada de clase numérica.

