---
title: "Quiz 1"
author: "Kenneth Roy Cabrera Torres"
date: "21 de marzo de 2018"
output: 
  html_document: 
    toc: yes
---

```{r setup, include=FALSE}
knitr::opts_chunk$set(echo = TRUE)
```


## Código auxiliar



### Código para la primera pregunta

```{r}
# Variable explicativa (Vector de 1:20)
x <- 1:20
```



Sea la siguiente relación lineal entre $x$ y $y$.

$$
  y = 10 + 3x + \epsilon \\
  \epsilon \sim \mathcal{N}(0, 6^2)
$$
El código para realizar esta simulación es:

```{r}
# Simula una relación lineal
y <- 10 + 3 * x + rnorm(length(x), sd = 6)
```


Ajuste a una regresión lineal del tipo:

$$
  \hat{y} = \hat{\beta_0} + \hat{\beta_1}x
$$

```{r}
# Ajusta una regresión lineal
modelo1 <- lm(y ~ x)
```

La estimación de los parámetros es:

```{r}
summary(modelo1)
```





## Preguntas

### Primera pregunta:

Realice un código de tal manera que almacene en un vector
los valores de "R-cuadrado" y "R-cuadrado-ajustado" y que cada
elemento de ese vector tenga su nombre de tal manera
que el resultado al mostrarlo en consola sea:

```{r, echo=FALSE, message=FALSE, warning=FALSE}
resumen <- summary(modelo1)
rcuad <- c(resumen$r.squared, resumen$adj.r.squared)
names(rcuad) <- c("R_cuadrado", "R_cuadrado_ajustado")
```

```{r}
rcuad
```


### Segunda pregunta:

Suponga que se tiene una serie de números como el siguiente

```{r}
numeros <- seq(-2, 5, 0.5)
numeros
```

Al hallar los logaritmos en base 10 se encuenta con los siguientes resultados

```{r, message=FALSE, warning=FALSE}
logaritmos <- log10(-1:5)
logaritmos
```

Escriba un código que identifique y muestre solo los valores válidos del 
logaritmo en base 10, para cualquier secuencia de números. (El código 
debe funcionar para cualquier secuencia de números).

El código óptimo será de una sola línea.

```{r, echo=FALSE, message=FALSE, warning=FALSE}
logaritmos[is.finite(logaritmos)]
```



