---
title: "Tiempos de reacción"
output:
  html_document:
    toc: yes
  html_notebook:
    toc: yes
---

## Selección de las bases a trabajar.

Se utilizará el siguiente código en donde en la función 
`set.seed()` se cambiará por el número de cédula de cada 
persona y luego al ejecutar la función `sample()` se mostrará
los números de las cuatro bases de datos para trabajar.

```{r}
set.seed(1017166472)
sort(sample(1:20, 4))
```


## Guardar cada base de datos en formato ".csv".

Cada una de las bases de datos que le correspondió se guardan y se leen
en formato ".csv". En el ejmplo serían las bases grupo03, grupo05, grupo11 y
grupo14.

## Lecturas de las bases de datos.

A manera de ejemplo se leerá la base datos de los grupos: 01, 03, 06, 07 y 20.

```{r}
grupo01 <- read.csv2("grupo01.csv")
grupo02 <- read.csv2("grupo02.csv")
grupo06 <- read.csv2("grupo06.csv")
grupo07 <- read.csv2("grupo07.csv")
grupo20 <- read.csv2("grupo20.csv")
```


## Depuración de las bases de datos.

Se realizará una depuración de la base de datos, de tal manera
que todas las bases de datos queden con los mismos nombres de variables
de acuerdo a la [plantilla publicada](https://labscn-unalmed.github.io/estadistica-descriptiva/talleres.html)
en la página del curso.

Cada base de datos deberá tener el mismo tipo de variable. Por ejemplo
el grupo01 y el grupo03 tienen los mismos nombres de variables, pero
hay columnas que no tienene el mismo tipo o los niveles no son consistentes.

Finalmente deberán coincidir para que al realizar la siguiente instrucción se
puedan unificar las bases de datos.

```{r}
grupos <- rbind(grupo01, grupo07)
print(head(grupos))
print(tail(grupos))
```

## Unificar las bases de datos

Después de debe unificar las cuatro bases de datos depuradas en una sola 
base de datos para el análisis exploratorion con el comando `rbind()`.

Las variables extras NO se tendrán en cuenta, se pueden borrar de la
base de datos.


## Análisis exploratorio

Realizar una análisis exploratorio con el fin de mostrar los factores o
variables que más influyen en los tiempos de reacción.

## Documentos a entregar.

 - Archivo en formato ".pdf" con el análisis descriptivo y 
   exploratorio realizado, no mayor de 5 páginas.
 - Guión en R con los comando utilizado para realizar el análisis.
 - Archivos en formato ".csv" depurados.
 
## Fecha de entrega

Martes 29 de noviembre antes de las 23:00 hora de Colombia al correo
*krcabrer@unal.edu.co* y con la sigla *[EDAED]* en asunto.
 
## Consideraciones

La nota sustituirá talleres o trabajos no entregados durante el semestre, 
exceptuando el trabajo final.

Si ha entregado TODOS los trabajos y ha presentado TODOS los talleres,
podrá mejorar la nota del trabajo final del póster.

El lunes 28 de noviembre habrá horario de atención en el horario
normal de 10:00 a 12:00 m en el laboratorio 21 -215.

Se contestarán preguntas en el foro hasta el lunes 28 de noviembre antes
de las 23:59 hora de Colombia.



