---
title: "Introducción al R"
author: "Kenneth Cabrera"
output:
  ioslides_presentation:
    widescreen: true
    smaller: true
---

## Subconjuntos I

- `[` Siempre devuelve un objeto de la misma clase que el original.
- `[[` Es usado para extraer los elementos de una lista.
   Sólo para extraer un elmento de la lista. Lo que devuelve
   puede ser de distitno tipo al de la lista o el `data.frame`.
- `$` se usa para extraer elementos de una lista o `data.frame`.
   Semánticamente es similar a `[[`.

## Subconjuntos II

```{r}
x <- c("a", "b", "c", "c", "d", "a")
x[1]
x[2]
x[1:4]
```

## Subconjuntos III

```{r}
x <- c("a", "b", "c", "c", "d", "a")
x > "a"
x[x > "a"]
u <- x > "a"
x[u]
```

## Subconjuntos I (matrix)

```{r}
x <- matrix(6:1, 2, 3)
x[1, 2]
x[2, 1]
x[1,]
x[,2]
```

## Subconjuntos II (matriz)

```{r}
x <- matrix(6:1, 2, 3)
x[1, 2]
x[1, 2, drop = FALSE]

```

## Subconjuntos III (matriz)

```{r}
x <- matrix(6:1, 2, 3)
x[1, ]
x[1, , drop = FALSE]
```

## Subconjuntos I (listas)

```{r}
x <- list(foo = 6:1, bar = 0.6)
x[1]
x[[1]]
x$bar
x[["bar"]]
x["bar"]
```

## Subconjuntos II (listas)

```{r}
x <- list(foo = 6:1, bar = 0.6, baz = "hello")
x[c(1,3)]
```

## Subconjuntos II (listas)

```{r}
x <- list(foo = 6:1, bar = 0.6, baz = "hello")
nombre <- "foo"
x[[nombre]]
x$nombre
x$foo
```

## Subconjuntos III (listas)

```{r}
x <- list(a = list(10, 12, 14), b = c(3.14, 2.81))
x[[c(1,3)]]
x[[1]][[3]]
x[[c(2,1)]]
x[[2]][2]
x[[2]][[1]]
x[[1]][2]
```
