---
title: "Lectura/Escritura en R"
author: "Kenneth Cabrera"
output:
  ioslides_presentation:
    widescreen: true
    smaller: true
---

## Modos de texto I

- `dumping` y `dputing` son útiles porque el archivo que resulta es en
   un formato que se puede corregir, y en caso de que el archivo se
   degrade, potencialmente se puede recuperar.
- A diferencia de escribir los resultados en una tabla o en un formato
  `csv`, `dump` y `dput` mantiene la información de `metadatos`
  (sacrificando algo de legibilidad), de tal manera que otro usuario no
  tendría que reconstruir el objeto de nuevo.

## Modos de texto II

- Los modos de texto funcionan mejor para interactuar con programas que
  llevan el seguimiento de cambios de archivo tipo texto.
- Este modo sigue la "filosofía linux" en lo que respecta a archivos.
- Desventaja: No es eficiente en el uso del espacio.

## Ejemplo I

```{r}
y <- data.frame(a = 1:6, b = letters[1:6])
y
dput(y)
dput(y, file = "y.R")
nuevo.y <- dget("y.R")
nuevo.y
```

## Ejemplo II

```{r}
x <- "foo"
y <- data.frame(a = 6:1, b = letters[6:1])
dump(c("x", "y"), file = "datos.R")
rm(x, y)
source("datos.R")
y
x
```

## Interfaces al mundo exterior

- `file`, abre una conexión a algún archivo.
- `gzfile`, abre una conexión a un archivo comprimido con gzip.
- `bzfile`, abre una conexión a un archivo comprimido con bzip2.
- `url`, abre una conexión a una página web.

## Conexión tipo "file"

```{r}
str(file)
```

- `description` es el nombre del archivo.
- `open` es un código que indica
   + `r` solo lectura.
   + `w` escritura (inicia un nuevo archivo).
   + `a` adición a un archivo.
   + `rb`, `rb`, `ab`, lectura, escritura y adición en modo binario
     (únicamente en `windows`)

## Conexiones

```{r}
con <- file("foo.txt", "r")
datos <- read.csv(con)
close(con)
```

equivale a:

```{r}
datos <- read.csv("foo.txt")
```

## Lectura de página web.

```{r}
urlbTRM <- readLines("url_bancol_trm.txt")
urlbTRM
con <- url(urlbTRM, "r")
x <- readLines(con)
close(con)
```

```{r}
head(x, 200)
tail(x, 200)
```

## Recuperar el valor de la TRM desde enero 1 hasta hoy

```{r}
require(stringr)
fechas <- str_extract(x, "[0-9]{2}/[0-9]{2}/[0-9]{4}")
valores <- str_extract(x, "[0-9][\\,][0-9]{3}.[0-9]{2}")
fechas <- fechas[!is.na(fechas)]
fechas <- as.POSIXct(strptime(fechas, format = "%d/%m/%Y"))
valores <- valores[!is.na(valores)]
valores <- str_replace(valores, "[\\,]","")
valores <- as.numeric(valores)
trm <- data.frame(fechas, valores)
```

```{r}
head(trm)
```

## Gráfica de la TRM hasta hoy I | Con graficación básica

```{r}
plot(trm, type = "l")
abline(h = c(2370,2430), col = "red")
```

## Gráfica de la TRM hasta hoy II | Con lattice

```{r}
require(lattice)
xyplot(valores ~ fechas, data = trm, type = "l")
```

## Gráfica de la TRM hasta hoy III | Con ggplot2

```{r}
require(ggplot2)
g1 <- ggplot(trm, aes(fechas, valores)) + geom_line()
g1
```
