---
title: "Datos areales"
author: "Universidad Nacional de Colombia, Sede Medellín"
date: 31 de mayo de 2017
output:
  html_document:
    highlight: textmate
    theme: readable
    toc: yes
---


```{r global_options, include=FALSE}
knitr::opts_chunk$set(fig.width=12, 
                      fig.height=8)
```

## Lectura del mapa de municipios de Antioquia.

```{r}
# Paquetes requeridos
library(spdep)
library(maps)
library(maptools)
library(classInt)
library(RColorBrewer)
library(data.table)
library(rgdal)
```

```{r}
ogrDrivers()
dsn <- "."
ogrListLayers(dsn)

muniantioq <- readOGR(dsn =".",layer = "municipiosAntioq", encoding = "latin1")
```

## Despliegue del mapa de municipios de Antioquia
```{r}
plot(muniantioq)
```

## Manejo de la estructura SpatialPolygonsDataFrame
```{r}
summary(muniantioq)
class(muniantioq)
str(muniantioq, max.level=2)
bbox(muniantioq)
proj4string(muniantioq)
slotNames(muniantioq)
class(muniantioq@data)
class(muniantioq@polygons)
slotNames(muniantioq@polygons[[1]])
datos_muniantioq <- data.table(muniantioq@data)
datos_muniantioq$MUNICIPI
```





## Despligue de colores de acuerdo a la variable NBI
```{r}
l2 <- list("SpatialPolygonsRescale",
           layout.north.arrow(),
           offset = c(1000000,1120000), 
           scale = 50000)
spplot(muniantioq,  c("NBI"), sp.layout=list(l2))

```


## Más manipulación del objeto SpatialPolygonsDataFrame
```{r}
plot(muniantioq)
plot(muniantioq[muniantioq$NBI > 60,], add=TRUE, col="gray")

plot(muniantioq)
plot(muniantioq[muniantioq$MUNICIPI == "SALGAR",], add=TRUE, col="black")

```


## Creación de la matriz de adjacencia

```{r}
vecinosAnt <- poly2nb(muniantioq,muniantioq@data$MUNICIPI)
vecinosAnt
summary(vecinosAnt)
str(vecinosAnt)
matrizAdjAnt <- nb2mat(vecinosAnt, style = "B")

```

## Identificación del municipio con más vecinos

```{r}
summary(vecinosAnt)
str(vecinosAnt)
(IDRegion <- attr(vecinosAnt, "region.id"))
muniantioq@data[IDRegion=="MEDELLIN",]
vecinosAnt[IDRegion=="MEDELLIN"]
(vecinosV <- vecinosAnt[IDRegion=="MEDELLIN"][[1]])
```

```{r}
plot(muniantioq)
plot(muniantioq[IDRegion=="MEDELLIN",], add=TRUE, col="black")
plot(muniantioq[vecinosV,],add=TRUE, col="gray")
```


## Pruebas de autocorrelación espacial en datos areales

```{r}
lista_pesos <- nb2listw(vecinosAnt, style = "B")

moran.test(muniantioq@data$NBI, lista_pesos)

geary.test(muniantioq@data$NBI, lista_pesos)
```

```{r}
plot(muniantioq)
plot(lista_pesos, coordinates(muniantioq), add = TRUE, col = "blue")
```

## Estimación de modelos SAR 

```{r}
mSAR <- spautolm(NBI~1, data = muniantioq, listw = lista_pesos)
mSAR
summary(mSAR)
```

## Estimación de modelos CAR 

```{r}
mCAR <- spautolm(NBI~1, data = muniantioq, listw = lista_pesos, family = "CAR" )
mCAR
summary(mCAR)
```

## Interpretación informal de los modelos SAR y CAR.

 - Sin modelo espacial:
   El precio de mi casa depende de la inversión que lo le haga a mi casa.
   (No hay modelo espacial areal)
 - Modelo SAR (Más general, segundo orden de dependencia):
   El precio de mi casa depende del precio de la casa de mis vecinos.
 - Modelo CAR (Más local, primer orden de dependencia):
   El precio de mi casa depende del valor de las mejoras que los vecinos
   hagan de sus casa.


## Criterio de selección de modelos

Verosimilitud relativa:

Se interpreta como la proporción de probabiliad que el modelo candidato
minimiza la estimación de la pérdida de información.

```{r}
exp((AIC(mSAR) - AIC(mCAR))/2)
```

## Ajuste de los valores predichos y los reales
```{r}
plot(muniantioq$NBI, fitted(mSAR), pch = 19, col = "blue")
text(muniantioq$NBI, fitted(mSAR), labels = muniantioq$Nmbr_Mn, cex = 0.7,
     pos = 3)
abline(c(0,1), col = "red")
```

