---
title: "Datos areales"
author: "Universidad Nacional de Colombia, Sede Medellín"
date: '`r format(Sys.Date(),"%A, %d de %B de %Y")`'
output:
  html_document:
    highlight: textmate
    theme: readable
    toc: yes
---


```{r global_options, include=FALSE}
knitr::opts_chunk$set(fig.width=12, 
                      fig.height=8)
```

## Lectura del mapa de municipios de Antioquia.

```{r}
# Paquetes requeridos
require(spdep)
require(maps)
require(maptools)
require(classInt)
require(RColorBrewer)
require(data.table)
require(rgdal)
```

```{r}
muniantioq <- readShapeSpatial("muniantioq.shp")

# Otra forma de leer el mapa de municipios de Antioquia
muniantioqTemp <- readOGR(".","muniantioq",encoding="latin1")
```

## Despliegue del mapa de municipios de Antioquia
```{r}
plot(muniantioq)
```

## Manejo de la estructura SpatialPolygonsDataFrame
```{r}
summary(muniantioq)
class(muniantioq)
str(muniantioq, max.level=2)
bbox(muniantioq)
proj4string(muniantioq)
# http://spatialreference.org/
proj4string(muniantioq) <- CRS("+proj=tmerc +lat_0=4.599047222222222  +lon_0=-74.08091666666667 +k=1 +x_0=1000000 +y_0=1000000 +ellps=intl +towgs84=307,304,-318,0,0,0,0 +units=m +no_defs")
proj4string(muniantioq)
summary(muniantioq)
slotNames(muniantioq)
class(muniantioq@data)
class(muniantioq@polygons)
slotNames(muniantioq@polygons[[1]])
datos_muniantioq <- data.table(muniantioq@data)
muniantioq@data$MUNICIPIO <- factor(iconv(datos_muniantioq$MUNICIPIO,
                                   "latin1", "UTF-8"))
summary(muniantioq)
muniantioq@data$MUNICIPIO

```



```{r}

muniantioq$rn <- row.names(muniantioq)

NBI <- data.table(read.csv2("NBI.csv"))
NBI

setkey(NBI,Cod.MpioCompleto)

muniantioqBD <- data.table(muniantioq@data)

setkey(muniantioqBD, CODIGO) 

temp1 <- NBI[muniantioqBD]

setkey(temp1, rn)

muniantioq@data <- temp1[row.names(muniantioq)]
```

## Despligue de colores de acuerdo a la variable NBI
```{r}
escalagrises <- 1-muniantioq@data$NBI/100
plot(muniantioq, col=gray(escalagrises))

rojo_azul <- brewer.pal(11,"RdBu")
categorias <- as.integer(cut(1-muniantioq@data$NBI/100, seq(0,1,l=11)))
plot(muniantioq, col=rojo_azul[categorias])

display.brewer.all()

am_nar_roj <- brewer.pal(9,"YlOrRd")
categorias <- as.integer(cut(muniantioq@data$NBI/100, seq(0,1,l=9)))
plot(muniantioq, col=am_nar_roj[categorias])

azul_rojo <- colorRampPalette(c("blue", "red"))(100)
categorias <- as.integer(cut(muniantioq@data$NBI/100, seq(0,1,l=101)))
plot(muniantioq, col=azul_rojo[categorias])

categorias <- as.integer(cut(muniantioq@data$NBI/100, seq(0,1,l=101)))
plot(muniantioq, col=terrain.colors(100)[categorias])


spplot(muniantioq, c("NBI"))

l2 <- list("SpatialPolygonsRescale",
           layout.north.arrow(),
           offset = c(1000000,1120000), 
           scale = 50000)
spplot(muniantioq,  c("NBI"), sp.layout=list(l2))

```

## Exportar el mapa de Antioquia incorporando nueva información
```{r}
writeOGR(muniantioq, ".", "municipiosAntioq", driver="ESRI Shapefile",
         overwrite_layer=TRUE)
```

## Más manipulación del objeto SpatialPolygonsDataFrame
```{r}
plot(muniantioq)
plot(muniantioq[muniantioq$NBI > 60,], add=TRUE, col="gray")

plot(muniantioq)
plot(muniantioq[muniantioq$MUNICIPIO == "SALGAR",], add=TRUE, col="black")

```


## Creación de la matriz de adjacencia

```{r}
vecinosAnt <- poly2nb(muniantioq,muniantioq@data$MUNICIPIO)
vecinosAnt
summary(vecinosAnt)
str(vecinosAnt)
matrizAdjAnt <- nb2mat(vecinosAnt, style="B")
matrizAdjAnt
```

## Identificación del municipio con más vecinos

```{r}
summary(vecinosAnt)
str(vecinosAnt)
(IDRegion <- attr(vecinosAnt, "region.id"))
muniantioq@data[IDRegion=="MEDELLIN",]
vecinosAnt[IDRegion=="MEDELLIN"]
(vecinosV <- vecinosAnt[IDRegion=="MEDELLIN"][[1]])

plot(muniantioq)
plot(muniantioq[IDRegion=="MEDELLIN",], add=TRUE, col="black")
plot(muniantioq[vecinosV,],add=TRUE, col="gray")
```


## Pruebas de autocorrelación espacial en datos areales

```{r}
lista_pesos <- nb2listw(vecinosAnt)

moran.test(muniantioq@data$NBI, lista_pesos)

geary.test(muniantioq@data$NBI, lista_pesos)
```

## Estimación de modelos CAR y SAR

```{r}
mSAR <- spautolm(NBI~1, data = muniantioq, listw = lista_pesos)
mSAR
summary(mSAR)
mCAR <- spautolm(NBI~1, data = muniantioq, listw = lista_pesos, family = "CAR")
mCAR
summary(mCAR)
```


