---
title: "Ejemplo con datos de altitud"
author: "Kenneth Cabrera"
date: Miércoles, 9 de marzo de 2016
output:
  html_document:
    highlight: haddock
    theme: readable
    toc: yes
---

## Lectura de la base de datos
```{r}
require(geoR)
elevacion<-read.geodata("elevacion2.txt",header=T)
points(elevacion,cex.min=1,cex.max=4)
```

## Histograma de frecuencia de la variable objetivo
```{r}
hist(elevacion$data,xlab="Elevación",ylab="Frecuencia",
     main="Histograma de elevación", freq = FALSE,
     xlim = c(180,310), las = 1, col = "aquamarine")
lines(density(elevacion$data), col = "tomato", lwd = 2)
```

## Perfil con en dirección W-E
```{r}
with(elevacion, plot(coords[, 1], data, xlab = "W-E",
   ylab = "datos de elevación", pch = 19, cex = 1, las = 1))
lines(lowess(elevacion$data ~ elevacion$coords[, 1]))
```

## Perfil con en dirección S-N

```{r}
with(elevacion, plot(coords[, 2], data, xlab = "S-N",
  ylab = "datos de elevación", pch = 19, cex = 1, las = 1))
lines(with(elevacion, lowess(data ~ coords[, 2])))
```

## Análsisis exploratorio incial

### Resumen numérico
```{r}
summary(elevacion)
```

### Resumen gráfico
```{r, fig.height=9, fig.width=9}
plot(elevacion)
```



## Diagrama de dispersión de puntos e identificación de residuales

### Datos originales
```{r}
points(elevacion, cex.min=1, cex.max = 4)
```

### Quitando la tendencia lineal
```{r}
points(elevacion, trend = "1st", pt.div = 2, 
       abs.residuals = T,  cex.var=elevacion$data,
       cex.max = 4)            
```

### Quitando la tendencia cuadrática
```{r}
points(elevacion, trend = "2nd", pt.div = 2,
       abs.residuals= T,cex.var=elevacion$data,
       cex.max = 4)
```

## Semivariogramas empíricos
### Semivariograma de los datos originales
```{r}
(variog1 <- variog(elevacion, uvec = seq(0, 50, by = 5)))
plot(variog1, type = "b",xlab="Distancia",ylab="Semivarianza")
```

### Semivariogramas quitando la tendencia lineal y la cuadrática
```{r}
(res1.v <- variog(elevacion, trend = "1st", uvec = seq(0, 50, by = 5)))
plot(res1.v, type = "b",xlab="Distancia",ylab="Semivarianza", las = 1)

(res2.v <- variog(elevacion, trend = "2nd", uvec = seq(0,50, by = 5)))
lines(res2.v, type = "b", lty = 2)        
```

## Nube de semivariogramas
```{r}

variog1b <- variog(elevacion, uvec = seq(0, 50, by = 5), op = "cloud",
                   trend = "1st")
plot(variog1b, las = 1)

variog1c <- variog(elevacion, uvec = seq(0, 50, by = 5), bin.cloud = TRUE,
                   trend = "1st")
plot(variog1c, las = 1, bin.cloud = TRUE)

variog1s <- variog(elevacion, op = "sm", band = 20, 
                   trend = "2nd")
plot(variog1s, las = 1)

variog1b <- variog(elevacion, uvec = seq(0, 50, by = 5), op = "cloud",
                   trend = "2nd")
plot(variog1b, las = 1)

variog1c <- variog(elevacion, uvec = seq(0, 50, by = 5), bin.cloud = TRUE,
                   trend = "2nd")
plot(variog1c, las = 1, bin.cloud = TRUE)

variog1s <- variog(elevacion, op = "sm", band = 20, 
                   trend = "1st")
plot(variog1s, las = 1)
```


## Prueba de estructura espacial mediante simulación
### Sin la tendencia lineal
```{r}
set.seed(231)
mc1 <- variog.mc.env(elevacion, obj = res1.v)
plot(res1.v, env = mc1, xlab="Distancia",ylab="Semivarianza")
```

### Sin la tendencia cuadrática
```{r}
set.seed(231)
mc2 <- variog.mc.env(elevacion, obj = res2.v)
plot(res2.v, env = mc2, xlab="Distancia",ylab="Semivarianza")
```

