---
title: "Ejemplo con datos de altitud"
author: "Kenneth Cabrera"
date: Miércoles, 19 de abril de 2017
output:
  html_document:
    highlight: haddock
    theme: readable
    toc: yes
---

## Lectura de la base de datos
```{r}
require(geoR)
elevacion<-read.geodata("elevacion2.txt",header=T)
points(elevacion,cex.min=1,cex.max=4)
```

## Histograma de frecuencia de la variable objetivo
```{r}
hist(elevacion$data,xlab="Elevación",ylab="Frecuencia",
     main="Histograma de elevación", freq = FALSE,
     xlim = c(180,310), las = 1, col = "aquamarine")
lines(density(elevacion$data), col = "tomato", lwd = 2)
```

## Perfil con en dirección W-E
```{r}
with(elevacion, plot(coords[, 1], data, xlab = "W-E",
   ylab = "datos de elevación", pch = 19, cex = 1, las = 1))
lines(lowess(elevacion$data ~ elevacion$coords[, 1]))
```

## Perfil con en dirección S-N

```{r}
with(elevacion, plot(coords[, 2], data, xlab = "S-N",
  ylab = "datos de elevación", pch = 19, cex = 1, las = 1))
lines(with(elevacion, lowess(data ~ coords[, 2])))
```

## Análsisis exploratorio incial

### Resumen numérico
```{r}
summary(elevacion)
```

### Resumen gráfico
```{r, fig.height=9, fig.width=9}
plot(elevacion)
```



## Diagrama de dispersión de puntos e identificación de residuales

### Datos originales
```{r}
points(elevacion, cex.min=1, cex.max = 4)
```

### Quitando la tendencia lineal
```{r}
points(elevacion, trend = "1st", pt.div = 2, 
       abs.residuals = T,  cex.var=elevacion$data,
       cex.max = 4)            
```

### Quitando la tendencia cuadrática
```{r}
points(elevacion, trend = "2nd", pt.div = 2,
       abs.residuals= T,cex.var=elevacion$data,
       cex.max = 4)
```

## Semivariogramas empíricos
### Semivariograma de los datos originales
```{r}
(variog1 <- variog(elevacion, uvec = seq(0, 50, by = 5)))
plot(variog1, type = "b",xlab="Distancia",ylab="Semivarianza")
```

### Semivariogramas quitando la tendencia lineal y la cuadrática
```{r}
(res1.v <- variog(elevacion, trend = "1st", uvec = seq(0, 50, by = 5)))
plot(res1.v, type = "b",xlab="Distancia",ylab="Semivarianza", las = 1)

(res2.v <- variog(elevacion, trend = "2nd", uvec = seq(0,50, by = 5)))
lines(res2.v, type = "b", lty = 2)        
```

## Nube de semivariogramas
```{r}

variog1b <- variog(elevacion, uvec = seq(0, 50, by = 5), op = "cloud",
                   trend = "1st")
plot(variog1b, las = 1)

variog1c <- variog(elevacion, uvec = seq(0, 50, by = 5), bin.cloud = TRUE,
                   trend = "1st")
plot(variog1c, las = 1, bin.cloud = TRUE)

variog1s <- variog(elevacion, op = "sm", band = 20, 
                   trend = "2nd")
plot(variog1s, las = 1)

variog1b <- variog(elevacion, uvec = seq(0, 50, by = 5), op = "cloud",
                   trend = "2nd")
plot(variog1b, las = 1)

variog1c <- variog(elevacion, uvec = seq(0, 50, by = 5), bin.cloud = TRUE,
                   trend = "2nd")
plot(variog1c, las = 1, bin.cloud = TRUE)

variog1s <- variog(elevacion, op = "sm", band = 20, 
                   trend = "1st")
plot(variog1s, las = 1)
```


## Prueba de estructura espacial mediante simulación
### Sin la tendencia lineal
```{r}
set.seed(231)
mc1 <- variog.mc.env(elevacion, obj = res1.v)
plot(res1.v, env = mc1, xlab="Distancia",ylab="Semivarianza")
```

### Sin la tendencia cuadrática
```{r}
set.seed(231)
mc2 <- variog.mc.env(elevacion, obj = res2.v)
plot(res2.v, env = mc2, xlab="Distancia",ylab="Semivarianza")
```

## Semovariograma empírico sin tener en cuenta tendencia
```{r}        
variog1 <- variog(elevacion, uvec = seq(0, 90, by = 5), max.dist=90)
plot(variog1, type = "b",xlab="Distancia",ylab="Semivarianza")
```

## Semivariograma empírico teniendo en cuenta la tendencia lineal
```{r}
res1.v <- variog(elevacion, trend = "1st", uvec = seq(0, 90, by = 5), max.dist=90)
plot(res1.v, type = "b",xlab="Distancia",ylab="Semivarianza")
```

## Semivariograma empírico teniendo en cuenta la tendencia cuadrática
```{r}
res2.v <- variog(elevacion, trend = "2nd", uvec = seq(0,90, by = 5), max.dist=90)
plot(res2.v, type = "b", lty = 2, ylab="Semivarianza")        
```

## Verificación de estructura espacial

```{r}
set.seed(231)
mc1 <- variog.mc.env(elevacion, obj = res1.v)
plot(res1.v, env = mc1, xlab="Distancia",ylab="Semivarianza")
mc2 <- variog.mc.env(elevacion, obj = res2.v)
plot(res2.v, env = mc2, xlab="Distancia",ylab="Semivarianza")
```

## Estimación de los modelos
```{r}
ml0 <- likfit(elevacion, ini = c(700, 40), cov.model = "matern", kappa = 1.5,
              fix.nugget=TRUE, nugget=0, fix.kappa=FALSE)
ml0

ml1 <- likfit(elevacion, trend = "1st", ini = c(150,40), cov.model = "matern", 
              kappa = 1.5, fix.nugget=TRUE, nugget=0, fix.kappa=FALSE)
ml1

ml2 <- likfit(elevacion, trend = "2nd", ini = c(80,40), cov.model = "matern",
              kappa = 1.5, fix.nugget=TRUE, nugget=0, fix.kappa=FALSE)
ml2

```

## Modelos ajustados a los datos empíricos

```{r}
u <- seq(0,100)

mlt0 <- ml0$sigmasq*(1-cov.spatial(u, 
                                   cov.model = ml0$cov.model,
                                   cov.pars=c(1,ml0$phi)))
plot(u,mlt0,type="l", ylim=c(0,700))
with(variog1,lines(u,v,type="b"))

mlt1 <- ml1$sigmasq*(1-cov.spatial(u, 
                                   cov.model = ml1$cov.model,
                                   cov.pars=c(1,ml1$phi)))
plot(u,mlt1,type="l", ylim=c(0,200))
with(res1.v,lines(u,v,type="b"))

mlt2 <- ml2$sigmasq*(1-cov.spatial(u, 
                                   cov.model = ml2$cov.model,
                                   cov.pars=c(1,ml2$phi)))
plot(u,mlt2,type="l", ylim=c(0,100))
with(res2.v,lines(u,v,type="b"))


```


```{r}
puntos_pred <- pred_grid(c(0, 100), c(0, 100), by = 1)

KC <- krige.control(type = "sk", obj.mod = ml0)
sk <- krige.conv(elevacion, krige = KC, loc = puntos_pred)

KCt <- krige.control(type = "sk", obj.mod = ml1, trend.d = "1st",trend.l = "1st")
skt <- krige.conv(elevacion, krige = KCt, loc = puntos_pred)

KCtc <- krige.control(type = "sk", obj.mod = ml2, trend.d = "2nd",trend.l = "2nd")
sktc <- krige.conv(elevacion, krige = KCtc, loc = puntos_pred)


pred.lim <- range(c(sk$pred, skt$pred))
sd.lim <- range(sqrt(c(sk$kr, skt$kr)))

image(sk, col = gray(seq(1, 0, l = 51)), zlim = pred.lim)
contour(sk, add = T, nlev = 6)
points(elevacion, add = TRUE, cex.max = 2)

image(skt, col = gray(seq(1, 0, l = 51)), zlim = pred.lim)
contour(skt, add = T, nlev = 6)
points(elevacion, add = TRUE, cex.max = 2)

image(sktc, col = gray(seq(1, 0, l = 51)), zlim = pred.lim)
contour(sktc, add = T, nlev = 8)
points(elevacion, add = TRUE, cex.max = 2)


image(sk, value = sqrt(sk$krige.var), col = gray(seq(1,0, l = 51)), zlim = sd.lim)
contour(sk, value = sqrt(sk$krige.var), levels = seq(0,10, by = 1), add = T)
points(elevacion$coords, pch = "+")

image(skt, value = sqrt(skt$krige.var), col = gray(seq(1,0, l = 51)), zlim = sd.lim)
contour(skt, value = sqrt(skt$krige.var), levels = seq(0,10, by = 1), add = T)
points(elevacion$coords, pch = "+")

image(sktc, value = sqrt(sktc$krige.var), col = gray(seq(1,0, l = 51)), zlim = sd.lim)
contour(sktc, value = sqrt(sktc$krige.var), levels = seq(0,10, by = 1), add = T)
points(elevacion$coords, pch = "+")

```

