---
title: "Introducción datos espaciales en R"
author: "Kenneth Roy Cabrera Torres"
date: "17 de feb de 2016"
output:
  html_document:
    keep_md: yes
    toc: yes
---


## La clase **Spatial** del paquete **sp**

Clase "Spatial":

Dos slots:

1. Matriz con coordenadas del marco (box) que contiene la información
de el rectángulo que tiene los datos espaciales.
Esta matriz numérica tiene: 

  - Dos columnas: mínimo ("min") y máximo ("max").
  - Dos filas:
     * La primera fila que se refiere a las coordenada este (eje x).
     * la segunda fila a las coordenadas norte (eje y).

2. Un objeto de la clase CRS (Coordinate Reference System) que indica el tipo de referencia espacial de los datos. Es decir el sitema de coordenadas sobre
la cual están los datos.

```{r}

# Carga el paquete "sp"
require(sp)

# Muestra las características de la clase "Spatial"
getClass("Spatial")

# La "CRS", más de cerca. 
getClass("CRS")

```

## Construcción de un ejemplo simple del objeto "Spatial"

La proyección CRS sigue el formato de PROJ.4, que se ha convertido en un estándar para respresentar proyecciones terrestres.

```{r}
require(sp)

m <- matrix(c(0, 0, 1, 1), ncol = 2,
            dimnames = list(NULL, c("min", "max")))
m
crs <- CRS(projargs = as.character(NA))
crs

S <- Spatial(bbox = m, proj4string = crs)
S
```


## Sistemas de coordenadas para Colombia

### Sistemas de referencia
[http://spatialreference.org/](http://spatialreference.org/)

### Conversión de proyecciones
[http://www.sumapa.com/](http://www.sumapa.com/geocalc/geocalc.cfm)


## Subclase **SpatialPoints**


Ejemplo utilizando las coordenadas de algunos lugares en Colombia.


```{r}
# Lectura a una base de datos
ciud_col_bd <- read.table("ciudades_de_colombia.csv", header = TRUE,
                      sep = ";", dec = ",")
ciud_col_mat <- cbind(ciud_col_bd$long, ciud_col_bd$lat)
row.names(ciud_col_mat) <- ciud_col_bd$Nombre
str(ciud_col_mat)


# Especificaciones de la clase SpatialPoints
require(sp)
getClass("SpatialPoints")

# Construcción de la clase de tipos espaciales
sistema_proj <- CRS("+proj=longlat +ellps=WGS84")
ciud_col_sp <- SpatialPoints(ciud_col_mat, proj4string = sistema_proj)
# Resumen
summary(ciud_col_sp)
```

## Algunos métodos asociados.

### Información principal
```{r}
# Extracción de la información de las coordenadas.
bbox(ciud_col_sp)
# Extracción de la información de de la proyección.
proj4string(ciud_col_sp)
```

### Gráfica de puntos de ciudades
```{r}
plot(ciud_col_sp)
```

## Lectura de un mapa en formato "shape"

### Lectura con maptools
```{r}
require(maptools)
col1 <- readShapeSpatial("COL_adm1.shp")
class(col1)
bbox(col1)
proj4string(col1)
proj4string(col1) <- CRS("+proj=longlat +ellps=WGS84")
proj4string(col1)
plot(col1)
```

### Lectura con rgdal
```{r}
require(rgdal)
col2 <- readOGR(".","COL_adm1")
class(col2)
bbox(col2)
proj4string(col2)
plot(col2)
```


## Graficación de ambos formatos

```{r}
plot(col2, col = "green")
points(ciud_col_sp, col = "blue")
```


