---
title: "Sonido en la mesa del salón"
author: "Kenneth Roy Cabrera Torres"
date: "Miércoles, 21 de febrero de 2018"
output: 
  html_document: 
    toc: yes
---

```{r setup, include=FALSE}
knitr::opts_chunk$set(echo = FALSE, message = FALSE, warning = FALSE)
options(width = 200)
```

## Lectura de la base de datos

```{r}
cel_0 <- read.csv("Experimento sin t_tulo Grabaci_n 1_0.csv")
cel_120 <- read.csv("Experimento sin t_tulo Grabaci_n 1_120.csv")
cel_180 <- read.csv("Experimento sin t_tulo Grabaci_n 1_180.csv")
cel_240 <- read.csv("Experimento sin t_tulo Grabaci_n 1_240.csv")
```

```{r}
segundos <- 6
```


```{r}
library(dplyr)

cel_0 <- cel_0 %>%
         mutate(fecha = as.POSIXct(timestamp/1000, origin="1970-01-01"))

cel_120 <- cel_120 %>%
         mutate(fecha = as.POSIXct(timestamp/1000, origin="1970-01-01"))

```


```{r}
library(dplyr)
cel_0_r <- cel_0 %>%
           group_by(tiempo = round(timestamp/(segundos * 1000), 0)) %>%
           summarise(MDecibelSource = mean(DecibelSource))
```

## Comportamiento del sonido en el tiempo en la coordenada cero (0)

```{r}
library(ggplot2)
ggplot(cel_0_r, aes(tiempo, MDecibelSource)) +
  geom_line()
```



```{r}
library(dplyr)
cel_120_r <- cel_120 %>%
           group_by(tiempo = round(timestamp/(segundos * 1000), 0)) %>%
           summarise(MDecibelSource = mean(DecibelSource))
```

## Comportamiento del sonido en el tiempo en la coordenada 120.

```{r}
library(ggplot2)
ggplot(cel_120_r, aes(tiempo, MDecibelSource-16)) +
  geom_line()
```




```{r}
library(dplyr)
cel_180_r <- cel_180 %>%
           group_by(tiempo = round(timestamp/(segundos * 1000), 0)) %>%
           summarise(MDecibelSource = mean(DecibelSource))
```


```{r}
library(dplyr)
cel_240_r <- cel_240 %>%
           group_by(tiempo = round(timestamp/(segundos * 1000), 0)) %>%
           summarise(MDecibelSource = mean(DecibelSource))
```



```{r}
cel_t <- inner_join(cel_0_r, cel_120_r, by = "tiempo")
names(cel_t)[2:3] <- c("t0", "t120")
cel_t <- inner_join(cel_t, cel_180_r, by = "tiempo")
names(cel_t)[4] <- c("t180")
cel_t <- inner_join(cel_t, cel_240_r, by = "tiempo")
names(cel_t)[5] <- c("t240")
```

## Relación entre los valores en la coordenada cero y 120.

```{r}
library(ggplot2)
ggplot(cel_t, aes(t0, t120)) +
  geom_point()
```

## Correlación entre los valores en la coordenada cero y la de 120

```{r}
with(cel_t, cor(t0, t120))
```



```{r}
library(tidyr)
cel_long <- cel_t %>%
         gather(key = distancia, value = decibeles,  -tiempo)

library(dplyr)
cel_long <- cel_long %>%
    mutate(distancia = as.numeric(substring(distancia, 2)))
```

## Conjunto de realizaciones desde la coordenada cero hasta 240.

```{r}
library(ggplot2)
ggplot(cel_long, aes(distancia, decibeles, group = tiempo)) +
  geom_line(alpha = 0.05)
```

## Diagramas de violín para cada coordenada desde las cero a las 240.

```{r}
library(ggplot2)
ggplot(cel_long, aes(factor(distancia), decibeles)) +
         geom_violin()
```

## Diagramas de caja y bigotes de cada coordenada desde la cero a la 240.

```{r}
library(ggplot2)
ggplot(cel_long, aes(factor(distancia), decibeles)) +
         geom_boxplot() +
  stat_summary(fun.y = mean, geom = "point", col = "red")
```

## Promedios y desviaciones estándar por cada coordenada

```{r}
library(dplyr)
resumen1 <- cel_long %>%
  group_by(distancia) %>%
  summarise(mediaDecibeles = mean(decibeles),
            medianaDecibeles = median(decibeles),
            desvEstDecibeles = sd(decibeles),
            rangoIntercuartil = quantile(decibeles, 0.75) - quantile(decibeles, 0.25))
data.frame(resumen1)
```

