---
title: "Medidas respetidas en el tiempo"
author: "Kenneth Roy Cabrera Torres"
date: "Martes,  9 de mayo de 2017"
output:
  html_document:
    toc: yes
---

Quince (15) conejos blancos de aproximadamente 3 kg cada uno se dividieron al azar
en tres grupos. Cada grupo recibió un tratamiento 
distinto para evaluar el efecto de un fármaco en el incremento de la 
temperatura promedio de cada conejo. El placebo consistió en una
soluciòn salina, el segundo tratamiento se administró solo un excipiente
en el cual se utilizará el principio activo y el tercer tratamiento
consistió en una solución con amiodarone al 10%. 

A cada conejo se le inyectó la soluciòn en una oreja y se midió la diferencia
en temperatura entre las dos orejas al inicio del experimento,  a los 30, 
60 y 90 minutos,  para detectar una inflamación temprana mediante la diferencia
de temperatura entre las orejas de los conejos. 
La diferencia de temperatura se midió en grados centígrados. 


## Lectura de la base de datos.

```{r}
flb1 <- read.csv2("flebitis.csv", enc = "latin1")
flb1$IdConejo <- with(flb1, as.integer(factor(paste(tratamiento, conejo))))
flb1$IdConejo <- factor(flb1$IdConejo)
flb1$conejo <- factor(flb1$conejo)
flb1$tratamiento  <-  factor(flb1$tratamiento,  levels = c("Salina",  
                                                      "Excipiente", 
                                                      "Amiodarone")) 
```

## Análisis exploratorio.

```{r}
require(ggplot2)
g1  <-  ggplot(flb1,  aes(tiempo,  Dif_temp,  col  =  tratamiento,  group  =  IdConejo))
g1 + geom_point() +
     geom_line(aes(linetype  =  tratamiento)) +
     geom_smooth(aes(fill  =  tratamiento,  group  =  tratamiento),  span  =  1.2, 
                  alpha  =  0.2)
```

## Modelación.

```{r}
require(nlme)

gflb1 <- groupedData(Dif_temp ~ tiempo | IdConejo,  data  =  flb1)
plot(gflb1)

m1 <- lme(Dif_temp ~ tiempo + tratamiento + tiempo:tratamiento +
          I(tiempo^2) + I(tiempo^2):tratamiento +
          I(tiempo^3) + I(tiempo^3):tratamiento,  data = gflb1, 
        random  =  ~ 1)
anova(m1)

m2 <- lme(Dif_temp ~ tiempo + tratamiento + tiempo:tratamiento,  data = gflb1, 
        random  =  ~ 1)
anova(m2)

summary(m2)
```

## Diagnósticos del modelo

```{r}
shapiro.test(residuals(m2))
```


## Predicción del modelo

```{r}
flb1$Dif_tempp <- predict(m2, level = 0)

g1  <-  ggplot(flb1,  aes(tiempo,  Dif_temp,  col  =  tratamiento,  group  =  IdConejo))
g1 + geom_point() +
     geom_line(aes(tiempo,  Dif_tempp,  linetype  =  tratamiento),  size  =  0.7) +
     geom_line(aes(tiempo,  Dif_temp,  group  =  IdConejo),  size  =  0.2)
```

## Si se hubiera asumido independencia

```{r}
m0 <- lm(Dif_temp~tiempo + tratamiento + tiempo:tratamiento +
          I(tiempo^2) + I(tiempo^2):tratamiento +
          I(tiempo^3) + I(tiempo^3):tratamiento,  data = flb1)
anova(m0)

m00 <- lm(Dif_temp~tiempo + tratamiento + tiempo:tratamiento,  data = flb1)
anova(m00)

```
