---
title: "Experimento de camarones"
author: "Kenneth Roy Cabrera Torres"
date: "18 de abril de 2017"
output:
  html_document:
    highlight: textmate
    theme: cerulean
    toc: yes
---

```{r global_options, include=FALSE}
knitr::opts_chunk$set(fig.width=9, 
                      fig.height=5)
```

Se llevó a cabo un diseño experimental que consistió en tres réplicas
para cada una de las 12 combinaciones de tres factores. Los factores
que se evaluaron fueron Temperatura (25 ºC y 35 ºC), 
Densidad de población (80 indv/m$^3$ y 160 indv/m$^3$) y salinidad del agua (10%, 25% y 40%).
Se asignaron 36 acuarios al azar en los 36 experimentos que se realizaron
en total durante cuatro semanas y se anotaron el aumento de peso en miligramos
por camarón cosechado.

Fuente: Diseño de experimentos, Robert O. Kuehl, Thomsom Editores 2001. 
Tabla 6.13 página 201

```{r}
#------------------------------------------------------------------------------#
# Funciones auxiliares para hallar el error estándar de los resdiuales
# de un modelo "aov"
options(width=120)
errsdred<-function(modelo){
  aovm<-anova(modelo)
  return(sqrt(aovm$"Mean Sq"[length(aovm$"Mean Sq")]))
}

```


## Lectura y adecuación de la base de datos
```{r}
camarones<-read.csv2("camarones.csv")
str(camarones)
# Convertir a factores las variables consideradas factores
camarones$Salinidad<-factor(camarones$Salinidad,
                            labels = c("10%","25%","40%"))
camarones$Densidad.de.población<-factor(camarones$Densidad.de.población,
                                        levels=c("80","160"),
                                        labels = c("80 idv/m3","160 idv/m3"))
camarones$Temperatura<-factor(camarones$Temperatura, 
                              labels = c("25 °C","35 °C"))
str(camarones)
```

## Análisis exploratorio

```{r}
with(camarones, mean(Aumento.de.peso))
with(camarones, sd(Aumento.de.peso))

with(camarones, tapply(Aumento.de.peso, 
                       list(Salinidad, Densidad.de.población, Temperatura),
                       mean))
with(camarones, tapply(Aumento.de.peso, 
                       list(Salinidad, Densidad.de.población, Temperatura),
                       sd))
```


```{r}
require(ggplot2)
colores <- c("blue","red")
g1 <- ggplot(camarones, aes(Salinidad, Aumento.de.peso, colour = Temperatura))
g1  +  geom_point()  + 
     facet_grid(.  ~  Densidad.de.población)  + 
     stat_summary(fun.y = mean, geom = "line", aes(group = Temperatura))  + 
     scale_colour_manual(values = colores)  +  
     ylab("Aumento de peso (mg)")  + 
     ggtitle("Crecimiento de camarones") 

g2 <- ggplot(camarones, aes(Salinidad, Aumento.de.peso, colour = Densidad.de.población))
g2  +  geom_point()  + 
     facet_grid(.  ~  Temperatura)  + 
     stat_summary(fun.y = mean, geom = "line", aes(group = Densidad.de.población))  + 
     scale_colour_manual(values = colores)  +  
     ylab("Aumento de peso (mg)")  + 
     ggtitle("Crecimiento de camarones") 
```

## Modelización

El primer modelo propuesto es:

$$
y_{ijkl} = \mu  +  \alpha_i  +  \beta_j  +  \gamma_k  + 
            (\alpha \beta)_{ij}  +  (\alpha \gamma)_{ik}  +  (\beta \gamma)_{jk}  + 
            (\alpha \beta \gamma)_{ijk}  +  \epsilon_{ijkl}
$$

Donde:
$$
\epsilon_{ijkl} \sim \mathcal{N}(0, \sigma^2) \quad i.i.d.
$$


```{r}
m1<-aov(Aumento.de.peso ~ Temperatura + Salinidad + Densidad.de.población + 
                         Salinidad:Densidad.de.población + 
                         Temperatura:Salinidad + 
                         Temperatura:Densidad.de.población + 
                         Temperatura:Salinidad:Densidad.de.población,
        data=camarones)
summary(m1)

m2<-aov(Aumento.de.peso ~ Temperatura + Salinidad + Densidad.de.población + 
              Temperatura:Salinidad + 
              Temperatura:Densidad.de.población + 
              Temperatura:Salinidad:Densidad.de.población,
            data=camarones)
summary(m2)

m3<-aov(Aumento.de.peso ~ Temperatura + Salinidad + Densidad.de.población + 
          Temperatura:Salinidad + 
          Temperatura:Densidad.de.población,
        data=camarones)
summary(m3)

m4<-aov(Aumento.de.peso ~ Temperatura + Salinidad + Densidad.de.población + 
          Temperatura:Salinidad,
        data=camarones)
summary(m4)
```

## Modelo final 
```{r}
m4<-aov(Aumento.de.peso ~ Temperatura + Salinidad + Densidad.de.población + 
          Temperatura:Salinidad,
        data=camarones)
summary(m4)
```



## Gráficas diagnósticas y verificación de supuestos

```{r}
require(ggplot2)
g1 <- ggplot(camarones, aes(Salinidad,rstudent(m4)))
g1  +  geom_point(col = "blue")  + 
     geom_abline(intercept = c(-2, 2), slope = c(0, 0),
                 col = "blue", linetype = "dashed")  + 
     ylab("Residuales estudentizados")

g1 <- ggplot(camarones, aes(Densidad.de.población,rstudent(m4)))
g1  +  geom_point(col = "blue")  + 
     geom_abline(intercept = c(-2, 2), slope = c(0, 0),
                 col = "blue", linetype = "dashed")  + 
     ylab("Residuales estudentizados")

g1 <- ggplot(camarones, aes(Temperatura,rstudent(m4)))
g1  +  geom_point(col = "blue")  + 
     geom_abline(intercept = c(-2, 2), slope = c(0, 0),
                 col = "blue", linetype = "dashed")  + 
     ylab("Residuales estudentizados")

g2 <- ggplot(camarones, aes(Salinidad,rstudent(m4)))
g2  +  geom_point(col = "blue")  + 
     geom_abline(intercept = c(-2, 2), slope = c(0, 0),
                 col = "blue", linetype = "dashed")  + 
     ylab("Residuales estudentizados")  + 
     facet_grid(.  ~  Temperatura)

g2 <- ggplot(camarones, aes(Salinidad,rstudent(m4)))
g2  +  geom_point(col = "blue")  + 
     geom_abline(intercept = c(-2, 2), slope = c(0, 0),
                 col = "blue", linetype = "dashed")  + 
     ylab("Residuales estudentizados")  + 
     facet_grid(Densidad.de.población  ~  Temperatura)


g1 <- ggplot(camarones, aes(predict(m4),rstudent(m4)))
g1  +  geom_point(col = "blue")  + 
     geom_abline(intercept = c(-2, 2), slope = c(0, 0),
                 col = "blue", linetype = "dashed")  + 
     ylab("Residuales estudentizados")  + 
     xlab("Valores estimados bajo el modelo")
```

```{r}
op <- par(no.readonly = TRUE)
 par(mfrow = c(2, 2))
 plot(m4)
par(op)
```


## Verificación de supuestos

```{r}
# Normalidad de los residuales
# Generalmente se hace sobre los residuales puros.
shapiro.test(residuals(m4))
# Para verificar si existen influencia de datos atípicos sobre la normalidad
shapiro.test(rstandard(m4))

# Igualdad de varianzas
bartlett.test(rstandard(m4)  ~  Salinidad, data=camarones)
bartlett.test(rstandard(m4)  ~  Temperatura, data=camarones)
bartlett.test(rstandard(m4)  ~  Densidad.de.población, data=camarones)
bartlett.test(rstandard(m4)  ~  paste(Salinidad,Temperatura), data=camarones)

# Para verificar si existen influencia de datos atípicos sobre la normalidad
shapiro.test(rstudent(m4))

# Igualdad de varianzas
bartlett.test(rstudent(m4)  ~  Salinidad, data = camarones)
bartlett.test(rstudent(m4)  ~  Temperatura, data = camarones)
bartlett.test(rstudent(m4)  ~  Densidad.de.población, data = camarones)
bartlett.test(rstudent(m4)  ~  paste(Salinidad, Temperatura), data = camarones)
```

```{r}
# Independencia
# Prueba de independencia de Durbin-Watson
require(lmtest)
dwtest(m4, order.by =  ~  Acuario, data = camarones,
       alternative="two.sided")
```


## Inferencia del modelo

```{r}
# Adición de la predicción del modelo a la base de datos
camarones <- cbind(camarones, predict(m4, interval = "confidence"))
# Gráficas teniendo en cuenta el modelo final
require(ggplot2)
colores <- c("blue", "red")
g1 <- ggplot(camarones, aes(Salinidad, Aumento.de.peso, colour = Temperatura)) 
g1  +  geom_point()  + 
     facet_grid(.  ~  Densidad.de.población)  + 
     geom_line(aes(Salinidad, fit, group = Temperatura))  + 
     geom_errorbar(aes(ymax = upr, ymin = lwr), width = 0.25, alpha = 0.2)  + 
     stat_summary(aes(Salinidad, fit, group = Temperatura), fun.y = mean, 
                  geom = "point", shape = 17, size = 3)  + 
     scale_colour_manual(values = colores)  + 
     ylab("Aumento de peso (mg)")

g1 <- ggplot(camarones, aes(Salinidad, Aumento.de.peso, 
                            colour = Densidad.de.población)) 
g1  +  geom_point()  + 
     facet_grid(.  ~  Temperatura)  + 
     geom_line(aes(Salinidad, fit, group = Densidad.de.población))  + 
     geom_errorbar(aes(ymax = upr, ymin = lwr), width = 0.25, alpha = 0.2)  + 
     stat_summary(aes(Salinidad, fit, group = Densidad.de.población),
                  fun.y = mean, 
                  geom = "point", shape = 17, size = 3)  + 
     scale_colour_manual(values = colores)  + 
     ylab("Aumento de peso (mg)")
```

## Inferencia numérica

```{r}
model.tables(m4, se = TRUE)
model.tables(m4,type="means", se = TRUE)

# Error de los residuales (Estimación de la varianza del error experimental)
errsdred(m4)

# Comparaciones pareadas mediante Tukey
tk<-TukeyHSD(m4)
# Gráfica de comparaciones pareada de Tukey en la interacción
op <- par(no.readonly = TRUE) 
par(mar=op$mar + c(0,6,0,0))
plot(tk,las=1)
par(op)

```

## Modelo heterocedástico (mínimos cuadrados ponderados)

Suponiendo que cada combinación tiene su propia varianza:


$$
y_{ijkl} = \mu  +  \alpha_i  +  \beta_j  +  \gamma_k  + 
            (\alpha \beta)_{ij}  +  (\alpha \gamma)_{ik}  +  (\beta \gamma)_{jk}  + 
            (\alpha \beta \gamma)_{ijk}  +  \epsilon_{ijkl}
$$

Donde:
$$
\epsilon_{ijkl} \sim \mathcal{N}(0, \sigma_{ijk}^2) \quad i.i.d.
$$



```{r}
library(dplyr)
camarones <- camarones %>%
  group_by(Salinidad, Densidad.de.población, Temperatura) %>%
  mutate(w = 1 / var(Aumento.de.peso))
```



```{r}
m1w <- aov(Aumento.de.peso ~ Temperatura + Salinidad + Densidad.de.población + 
                         Salinidad:Densidad.de.población + 
                         Temperatura:Salinidad + 
                         Temperatura:Densidad.de.población + 
                         Temperatura:Salinidad:Densidad.de.población,
        data=camarones, weights = w)
summary(m1w)

m2w <- aov(Aumento.de.peso ~ Temperatura + Salinidad + Densidad.de.población + 
                         Salinidad:Densidad.de.población + 
                         Temperatura:Salinidad +  
                         Temperatura:Salinidad:Densidad.de.población,
        data=camarones, weights = w)
summary(m2w)
```



## Diagnósticos del modelo mínimos cuadrados ponderados

```{r}
require(ggplot2)
g1 <- ggplot(camarones, aes(Salinidad, rstudent(m2w)))
g1  +  geom_point(col = "blue")  + 
     geom_abline(intercept = c(-2, 2), slope = c(0, 0),
                 col = "blue", linetype = "dashed")  +   
     ylab("Residuales estudentizados")

g1 <- ggplot(camarones, aes(Densidad.de.población, rstudent(m2w)))
g1  +  geom_point(col = "blue")  + 
       geom_abline(intercept = c(-2, 2), slope = c(0, 0),
                 col = "blue", linetype = "dashed")  + 
     ylab("Residuales estudentizados")

g1 <- ggplot(camarones, aes(Temperatura, rstudent(m2w)))
g1  +  geom_point(col = "blue")  + 
       geom_abline(intercept = c(-2, 2), slope = c(0, 0),
                 col = "blue", linetype = "dashed")  + 
     ylab("Residuales estudentizados")

g2 <- ggplot(camarones, aes(Salinidad, rstudent(m2w)))
g2  +  geom_point(col = "blue")  + 
       geom_abline(intercept = c(-2, 2), slope = c(0, 0),
                 col = "blue", linetype = "dashed")  + 
     ylab("Residuales estudentizados")  + 
     facet_grid(.  ~  Temperatura)

g2 <- ggplot(camarones, aes(Salinidad, rstudent(m2w)))
g2  +  geom_point(col = "blue")  + 
       geom_abline(intercept = c(-2, 2), slope = c(0, 0),
                 col = "blue", linetype = "dashed")  + 
     ylab("Residuales estudentizados")  + 
     facet_grid(Densidad.de.población  ~  Temperatura)


g1 <- ggplot(camarones, aes(predict(m2w), rstudent(m2w)))
g1  +  geom_point(col = "blue")  + 
     ylab("Residuales estudentizados")  + 
     xlab("Valores estimados bajo el modelo")
```

```{r}
require(ggplot2)
g1 <- ggplot(camarones, aes(Salinidad, residuals(m2w)))
g1  +  geom_point(col = "blue")  + 
     ylab("Residuales")

g1 <- ggplot(camarones, aes(Densidad.de.población, residuals(m2w)))
g1  +  geom_point(col = "blue")  + 
     ylab("Residuales")

g1 <- ggplot(camarones, aes(Temperatura, residuals(m2w)))
g1  +  geom_point(col = "blue")  + 
     ylab("Residuales")

g2 <- ggplot(camarones, aes(Salinidad, residuals(m2w)))
g2  +  geom_point(col = "blue")  + 
     ylab("Residuales")  + 
     facet_grid(.  ~  Temperatura)

g2 <- ggplot(camarones, aes(Salinidad, residuals(m2w)))
g2  +  geom_point(col = "blue")  + 
     ylab("Residuales")  + 
     facet_grid(Densidad.de.población  ~  Temperatura)


g1 <- ggplot(camarones, aes(predict(m2w), residuals(m2w)))
g1  +  geom_point(col = "blue")  + 
     ylab("Residuales")  + 
     xlab("Valores estimados bajo el modelo")
```

```{r}
op <- par(no.readonly = TRUE)
 par(mfrow = c(2, 2))
 plot(m2w)
par(op)
```

```{r}
# Normalidad de los residuales
# Generalmente se hace sobre los residuales puros.
shapiro.test(residuals(m2w))
# Sobre los resuduales estandarizados (no se aplica porque está suponiendo igual varianza)
shapiro.test(rstandard(m2w))

# Igualdad de varianzas
bartlett.test(rstandard(m2w)  ~  Salinidad, data=camarones)
bartlett.test(rstandard(m2w)  ~  Temperatura, data=camarones)
bartlett.test(rstandard(m2w)  ~  Densidad.de.población, data=camarones)
bartlett.test(rstandard(m2w)  ~  paste(Salinidad,Temperatura), data=camarones)

# Para verificar si existen influencia de datos atípicos sobre la normalidad
shapiro.test(rstudent(m2w))

# Igualdad de varianzas
bartlett.test(rstudent(m2w)  ~  Salinidad, data = camarones)
bartlett.test(rstudent(m2w)  ~  Temperatura, data = camarones)
bartlett.test(rstudent(m2w)  ~  Densidad.de.población, data = camarones)
bartlett.test(rstudent(m2w)  ~  paste(Salinidad, Temperatura), data = camarones)
```


```{r}
# Comparaciones pareadas mediante Tukey
tk <- TukeyHSD(m2w)
# Gráfica de comparaciones pareada de Tukey en la interacción
op <- par(no.readonly = TRUE) 
par(mar=op$mar + c(0,6,0,0))
plot(tk,las=1)
par(op)
```
```{r, fig.height=11}
tk <- TukeyHSD(m2w, "Temperatura:Salinidad:Densidad.de.población")
op <- par(no.readonly = TRUE) 
par(mar=op$mar + c(0,15,0,0))
plot(tk, las = 1)
par(op)
```


## Inferencia del modelo

```{r}
# Adición de la predicción del modelo a la base de datos
camarones <- data.frame(camarones[, 1:5], predict(m2w, interval = "confidence"))
# Gráficas teniendo en cuenta el modelo final
require(ggplot2)
colores <- c("blue", "red")
g1 <- ggplot(camarones, aes(Salinidad, Aumento.de.peso, colour = Temperatura)) 
g1  +  geom_point()  + 
     facet_grid(.  ~  Densidad.de.población)  + 
     geom_line(aes(Salinidad, fit, group = Temperatura))  + 
     geom_errorbar(aes(ymax = upr, ymin = lwr), width = 0.25, alpha = 0.2)  + 
     stat_summary(aes(Salinidad, fit, group = Temperatura), fun.y = mean, 
                  geom = "point", shape = 17, size = 3)  + 
     scale_colour_manual(values = colores)  + 
     ylab("Aumento de peso (mg)")

g1 <- ggplot(camarones, aes(Salinidad, Aumento.de.peso, 
                            colour = Densidad.de.población)) 
g1  +  geom_point()  + 
     facet_grid(.  ~  Temperatura)  + 
     geom_line(aes(Salinidad, fit, group = Densidad.de.población))  + 
     geom_errorbar(aes(ymax = upr, ymin = lwr), width = 0.25, alpha = 0.2)  + 
     stat_summary(aes(Salinidad, fit, group = Densidad.de.población),
                  fun.y = mean, 
                  geom = "point", shape = 17, size = 3)  + 
     scale_colour_manual(values = colores)  + 
     ylab("Aumento de peso (mg)")
```

```{r}
library(dplyr)
camarones$residuales <- residuals(m2w)
camRes <- camarones %>%
          group_by(Salinidad, Densidad.de.población, Temperatura) %>%
          summarise(sdRes = sd(residuales))
camRes
camRes %>% arrange(sdRes)
```


