---
title: "Diseño de una sola vía completamente aleatorizado"
author: "Kenneth Cabrera"
date: "Jueves, 16 de marzo de 2017"
output: 
  html_document: 
    toc: yes
---

```{r setup, include=FALSE}
knitr::opts_chunk$set(echo = TRUE)
```

## Lectura de la base de datos.

```{r}
sueño <- read.csv2("Ejemplo1.csv")
sueño$Horas_suprim <- factor(sueño$Horas_suprim)
```


## Análisis exploratorio.

```{r}
library(ggplot2)
g1 <- ggplot(sueño, aes(Horas_suprim, Errores))
g1 + geom_point() +
     stat_summary(fun.data = "mean_cl_boot", 
                  colour = "blue", size = 0.5) +
     ylab("Número de errores tipográficos cometidos") +
     xlab("Número de horas suprimidas de sueño")
```

En el análisis exploratorio se realizó una estimación mediante bootstrap del
intervalo de confianza para el promedio de los errores tipográficos obtenidos
y se observa que es muy probable que exista diferencia estadísticamente
significativa entre los promedios debido a las horas suprimidas de sueño.



## Modelo del experimento.

El modelo ajustado para este caso es:

$$
  y_{ij} = \mu + \alpha_i + \epsilon_{ij}, \qquad i = 1 \cdots 4, \quad j = 1 \cdots 4 \\
  \epsilon_{ij} \sim \mathcal{N}(0,\sigma^2) \quad i.i.d.
$$ 

## Hipótesis principal.

$$
  H_0: \alpha_1 = \alpha_2 = \alpha_3 = \alpha_4 = 0 \\
  H_A: \textrm{Alguna } \alpha_i \textrm{ diferente de } 0
$$

## Modelo ajustado de una sola vía.

```{r modelo}
modelo1 <- aov(Errores ~ Horas_suprim, data = sueño)
summary(modelo1)
```

Conclusión: Se rechaza $H_0$.

Existe evidencia estadística para concluir que los promedios de los errores
cometidos por las personas depende del número de horas de sueño suprimidas.

## Estimación de los parámetros del modelo.

### Estimación de los efectos

```{r}
model.tables(modelo1, se = TRUE)
```

Se observa que suprimir una hora de sueño es la que tiene el efecto más alto
con respecto al promedio general de errores tipográficos cometidos.

Se observa que sobrepasa el doble la error estándar para los efectos, tanto
una hora de sueño suprimida como para cuatro. En otras palabras los casos
extremos muestran efectos significativos en comparación con el promedio general.


### Estimación de los promedio por nivel del factor.

```{r}
model.tables(modelo1, type = "mean", se = TRUE)
```

El error estándar para la diferencia de medias es de 8.67, una aproximación
rápida es observar que la diferencia entre el promedio al suprimir una hora
de sueño y cuatro horas de sueño es de aproximadamente 35 errores en promedio y supera
claramente el doble de 8.67, es decir 17.34 y por lo tanto muy evidente
la diferencia entre suprimir una hora de sueño en contraste con cuatro horas 
suprimidas de sueño.

Sin embargo dado los supuestos del modelo, es más preciso realizar el 
análisis de comparación de medias mediante un procedimiento como el de Tukey.


```{r}
# Estimador de la varianza del error aleatorio
(varErr <- summary(modelo1)[[1]]$"Mean Sq"[2])
# Estimación de la desviación estándar del error aleatorio
(desvErr <- sqrt(varErr))
```

La estimación de la varianza de los errores es de: `r round(varErr,1)`. Por lo
tanto la estimación de la desviación estándar de los errores es de: `r round(desvErr,1)`.

Es interesante ver que en general hay una desviación estándar de los errores
cometidos en una trasncripción de un documento de aproximadamente 12 errores
tipográficos. Esto puede sugerir una heterogeneidad de los participantes
del experimento en cuanto a experiencia en la transcripción de documentos,
independientemente de las horas suprimidas de sueño.



## Diagnóstico del modelo.

```{r}
residuales <- residuals(modelo1)
residualesEstandarizados <- rstandard(modelo1) # Residuales estudentizados internos
residualesEstudentizado <- rstudent(modelo1)   # Residuales estudentizados externos
```


### Supuesto de normalidad.

Este supuesto se realiza generalment sobre los residuales,
pero es un poco más estricto si se hace sobre los residuales estandarizados.

Si se realiza sobre los residuales estudentizados es para detectar posibles
valores influenciales en la estimación del modelo.

```{r}
shapiro.test(residuales)
shapiro.test(residualesEstandarizados)
shapiro.test(residualesEstudentizado)
```

### Supesto de igualdad de varianzas.

```{r}
## Para el caso que los errores se distribuyen normales
bartlett.test(Errores ~ Horas_suprim, data = sueño)

## Prueba para el caso que los errores no se distribuyan normal
fligner.test(Errores ~ Horas_suprim, data = sueño)
```

### Prueba de independiencia.

En este experimento no se puede realizar una prueba de independencia, porque
no existe una variable que indique el orde de ejecución de los experimentos o
el orden de aleatorización de los mismos.

### Supuestos de linealidad y supuesto de aditividad.

```{r}

par.orig <- par(no.readonly = TRUE)
par(mfrow = c(2, 2))
plot(modelo1)
par(par.orig)

sueño$residuales <- residuales
sueño$stdresiduales <- residualesEstandarizados
sueño$studresiduales <- residualesEstudentizado
sueño$predichos <- predict(modelo1)

library(ggplot2)
g1 <- ggplot(sueño, aes(Errores, residuales))
g1 + geom_point() + geom_smooth(method = lm) +
     geom_hline(yintercept = 0, col = "red")

g1 <- ggplot(sueño, aes(predichos, residuales))
g1 + geom_point() + geom_smooth(method = lm) +
     geom_hline(yintercept = 0, col = "red")


```


Bajo el modelo se indica que los efectos de los errores es aditivo
con respecto al error promedio general y es aceptable el supuesto de linealidad
del modelo inicial.

Sin embargo es posible que existan covariables que estén interviniendo
en la respuesta observada pero no se tienen registros de la causa posible
de este efecto de covariables.



## Modelo final.

```{r}
predichosIC <- data.frame(predict(modelo1, interval = "confidence"))
sueño$inf <- predichosIC$lwr
sueño$sup <- predichosIC$upr

library(ggplot2)
g1 <- ggplot(sueño, aes(Horas_suprim, Errores))
g1 + geom_point() +
     geom_point(aes(Horas_suprim, predichos), col = "red") +
     geom_errorbar(aes(ymax = sup, ymin = inf), col = "red", width = 0.2) +
     ylab("Número de errores tipográficos cometidos") +
     xlab("Número de horas suprimidas de sueño") +
     labs(title = "Desempeño en relación a horas suprimidas de sueño",
          subtitle = "Errores tipográficos en la transcripción de un documento") +
     geom_label(aes(Horas_suprim, predichos, label = round(predichos,1)), 
               nudge_x = 0.2) +
     scale_y_continuous(breaks = seq(10, 80, 10), limits = c(10, 80))
```

## Comparación de medias.

```{r}
(THSD <- TukeyHSD(modelo1))

plot(THSD, las = 1)
```

## Conclusiones.

 - Existe una clara evidencia que la supresión de horas de sueño inflyen
   en el promedio de errores tipográficos cometidos en general en las 
   personas al desarrollar una tarea de transcripción de un documento.
   
 - El promedio de los errores tipográficos cometidos aumenta con el
   número de horas suprimidas, sin embargo no se observa que la tasa
   incremento en el promedio de número de errores siga un ritmo
   constante, de decir que la relación entre las horas suprimidas y
   el número de errores no es lineal.
 
 - Con respecto a una hora de sueño suprimida hay evidencia estadística que 
   existe diferencia en el promedio de errores con respecto suprimir 
   tres o cuatro horas de sueño, pero no con respecto a suprimir dos horas de 
   sueño.
   
 - Sin embargo no es evidente la diferencia entre suprimir dos horas
   de sueño en comparación con tres y cuatro horas de sueño.
   
 - No hay evidencia que suprimir tres horas de sueño sea diferente en 
   relación al promedio de errores cometidos cuando se suprimen cuatro
   horas de sueño. 
   
 - No se logró encontrar diferencias en cada comparación debido a la
   alta variabilidad de los errores cometidos por los participantes 
   del experimento.

## Recomendaciones.

 - Este comportamiento hace pensar que existe algún punto crítico cuando
   se sobrepasan las dos horas suprimidas de sueño y luego se tiende 
   a estabilizar cuando el número de horas de supresión sean de tres o más.
   En este caso sería necesario un estudio más completo.
   
 - También los resultados hacen sospechar que exista algua o algunas
   covariables con respecto a características propias de las personas
   que influencien el efecto en la supresión de horas de sueño en 
   el desempeño de la trasncripción de un documento. Se recomiendo por 
   lo tanto en un experimento futuro registrar algunas covariables o
   realizar algún bloqueo por características de las personas.
   
 - En futuros experimentos se recomienda registrar el orden de aleatorización
   para verificar el supuesto de independencia del modelo.
   
 - Se recomienda seleccionar una población objetivo con menor variación
   para evidenciar de manera más clara la diferencia en la supresión de
   las horas de sueño.
   


