---
title: "Pérdida de vitamina C en jugos de naranja"
author: "Kenneth Cabrera"
date: "Jueves, 23 de marzo de 2017"
output:
  html_document:
    highlight: textmate
    theme: readable
    toc: yes
---

## Retención de vitamina C en jugo de naranja congelado restituido

Se realizó un experimento en donde se midió el contenido de
ácido ascórbico (vitamina C) en miligramos por litro de
tres marcas de jugo de naranja en tres tiempos diferentes.

Las marcas fueron Rickfood, Sealed-Sweet y Minute Maid y
se evaluó en los días cero (0), tres (3) y siete (7).

El tiempo se refiere al número de días a partir del momento 
que se exprimió el producto hasta que se descongeló para usarlo.

Se quiere saber si hay diferencia entre las marcas, el efecto
del tiempo de congelación y la pérdida de vitamina C y
si existe alguna interacción entre la marca y los días
de congelación.

Se realizaron cuatro (4) réplicas para un total de 36 experimentos.

Cada jornada en donde se evaluó la cantidad de vitamina C,
se tomó al azar el orden de medición de las 12 unidades del respectivo día.



## Lectura de la base de datos

```{r}
naranja<-read.csv2("naranja.csv")
naranja$dias <- factor(naranja$dias)
```

## Análisis descriptivo
### Cálculo de estadísticos básicos

```{r}
sd(naranja$vitamC)
mean(naranja$vitamC)
summary(naranja$vitamC)
```

### Cálculo del coeficiente de variación

```{r}
cv<-sd(naranja$vitamC)/mean(naranja$vitamC)*100
cv
```

### Estadísticos por factores

```{r}
## Cálculo de los promedio por un factor (dias)
medias1<-with(naranja,tapply(vitamC,list(dias),mean))
medias1

## Cálculo de los promedio por otro factor (tipoJugo)
medias2<-with(naranja,tapply(vitamC,list(tipoJugo),mean))
medias2

## Cálculo de los promedios de cada combinación de los factores
medias<-with(naranja,tapply(vitamC,list(dias,tipoJugo),mean))
medias

## Cálculo de las desviaciones estándar de cada combinación de los factores
desvEstand<-with(naranja,tapply(vitamC,list(dias,tipoJugo),sd))
desvEstand
```

## Análisis exploratorio de datos
```{r}
## Gráfica utilizando el paquete de la gramática de gráficas.
require(ggplot2)
g1 <- ggplot(naranja, aes(dias, vitamC, col= tipoJugo))
g1 + geom_point(size = 3) +
     stat_summary(fun.y=mean, geom="line", size=1.2, aes(group = tipoJugo)) +
     ylab("Vitamina C (mg/l)") +
     xlab("Días") +
     ggtitle("Nivel de vitamina C vs días")
```

## Modelo

El modelo para este caso es:

$$
   y_{ijk} = \mu + \alpha_i + \beta_j + (\alpha \beta)_{ij} + \epsilon_{ijk} \\
   i = 1, 2, 3. \quad j = 1, 2, 3. \quad \textrm{ y } \quad k = 1, 2, 3, 4. \\
   \epsilon_{ijk} \sim \mathcal{N}(0, \sigma^2) i.i.d.
$$

### Hipótesis a probar

#### Factor marca de jugo
$$
  H_0: \alpha_1 = \alpha_2 = \alpha_3 = 0 \\
  H_1: \textrm{Alguna } \alpha \textrm{ diferente de 0}
$$

#### Factor día

$$
  H_0: \beta_1 = \beta_2 = \beta_3 = 0 \\
  H_1: \textrm{Algún } \beta \textrm{ diferente de 0}
$$

#### Interacción marca-días.

$$
 H_0: (\alpha\beta)_{11} = \cdots = (\alpha\beta)_{33} = 0 \\
 H_1: \textrm{Algún } (\alpha\beta)_{ij} \textrm{ diferente de 0}
$$

## Análisis de varianza

```{r}

## Tabla anova para los dos factores y su interacción
m1A1<-aov(vitamC~ dias + tipoJugo + dias:tipoJugo, data = naranja)
anova(m1A1)

m1A2<-aov(vitamC~ dias + tipoJugo, data = naranja)
anova(m1A2)

m1A3<-aov(vitamC~ dias, data = naranja)
anova(m1A3)

## Promedios individuales por niveles del factor
model.tables(m1A3,type="mean", se = TRUE)
## Cálculo de los efectos de cada nivel del factor
model.tables(m1A3,type="effects", se = TRUE)

anovam2A<-anova(m1A3)
## Obtener sólo la desviación estándar de los errores
(dserror <- sqrt(anovam2A$"Mean Sq"[2]))
```


La estimación de la desviación estándar de los errores experimentales ($\sigma$)
es de $\hat{\sigma}=$ `r round(dserror,2)`.


## Diagnóstico del modelo

### Prueba de normalidad

```{r}
## Prueba de normalidad de los residuales
shapiro.test(residuals(m1A3))
```


### Prueba de igualdad de varianza

```{r}
## Prueba de igualdad de varianza
## u homogeneidad de varianza o prueba de homocedasticidad.

## Prueba que exige normalidad, es la mejor bajo normalidad
bartlett.test(naranja$vitamC,naranja$dias)

library(lmtest)
## Prueba más robusta a desviaciones de la normal
bptest(naranja$vitamC~naranja$dias)
```

### Pruebas gráficas de aditividad y linealidad

```{r}
## Pruebas gráficas
plot(m1A3)
```

### Prueba de independencia

```{r}
library(ggplot2)
g1 <- ggplot(naranja, aes(orden, residuals(m1A3)))
g1 + geom_point() +
     geom_smooth() +
     scale_x_continuous(name="Orden de ejecución", breaks = 1:12)

library(lmtest)
dwtest(vitamC ~ dias, order.by = ~ orden, data = naranja)
```


## Resultados del modelo
### Comparación de medias
```{r}
compMed <- TukeyHSD(m1A3)
compMed
plot(compMed)
```

### Pronóstico del modelo
```{r}
naranja$vitamCp <- predict(m1A3)

conf1 <- data.frame(predict(m1A3, interval="confidence"))
names(conf1) <- c("predM","infM","supM")
pred1 <- data.frame(predict(m1A3, interval="prediction"))
names(pred1) <- c("predP","infP","supP")

naranja <- data.frame(naranja, conf1, pred1)

# Resumen de la predicción
aggregate(subset(naranja,select=c(vitamC:supP)),
          list(Días = naranja$dias),mean, na.rm=TRUE)

require(ggplot2)
g1 <- ggplot(naranja, aes(dias, vitamC, col= tipoJugo))
g1 + geom_point(size = 3) +
     geom_line(aes(dias, vitamCp), col= "black", group = 1) +
     scale_y_continuous(breaks=seq(30,60,2)) +
     ylab("Vitamina C (mg/l)") +
     xlab("Días") +
     ggtitle("Nivel de vitamina C vs días")



require(ggplot2)
g1 <- ggplot(naranja, aes(dias, vitamC, col= tipoJugo))
limitesC <- aes(ymin = infM, ymax = supM)
g1 + geom_point(size = 3) +
     geom_line(aes(dias, vitamCp), col= "black", group = 1) +
     geom_errorbar(limitesC, width = 0.5, col = "black") +
     scale_y_continuous(breaks=seq(30,60,2)) +
     ylab("Vitamina C (mg/l)") +
     xlab("Días") +
     ggtitle("Nivel de vitamina C vs días")


require(ggplot2)
g1 <- ggplot(naranja, aes(dias, vitamC, col= tipoJugo))
limitesP <- aes(ymin = infP, ymax = supP)
g1 + geom_point(size = 3) +
     geom_line(aes(dias, vitamCp), col= "black", group = 1) +
     geom_errorbar(limitesP, width = 0.5, col = "black") +
     scale_y_continuous(breaks=seq(30,60,2))   +
     ylab("Vitamina C (mg/l)") +
     xlab("Días") +
     ggtitle("Nivel de vitamina C vs días") 


```

