---
title: "Experimento de tasa de filtración (Diseño fraccionado)"
author: "Kenneth Roy Cabrera Torres"
date: "Jueves, 27 de abril de 2017"
output: 
  html_document: 
    toc: yes
---

```{r setup, include=FALSE}
knitr::opts_chunk$set(echo = TRUE)
```


```{r}
# Función auxiliar para hallar el error estándar de los resdiuales
# de un modelo "aov"
options(width=120)
errsdred<-function(modelo){
  aovm<-anova(modelo)
  return(sqrt(aovm$"Mean Sq"[length(aovm$"Mean Sq")]))
}
```

## Diseño fraccionado (Primera etapa)

### Experimento de la tasa de filtración.

Un producto químico se produce en una cámara de presión. 
Se llevó a cabo un experimento factorial fraccionado para estudiar
los factores que influencian en la tasa de filtración del producto obtenido.
Los cuatro factores son: temperatura (A), presión (B),
concentración de formaldehido (C) y velocidad de agitación (D). 
Cada uno de los factores se tomó a dos niveles.

Se realizó un experimento $2^{4-1}_{IV}$.

### Efectos dobles y sus alias
```{r}
library(pid)
tradeoff(runs = 8, factors = 4)
```


### Lectura de la base de datos
```{r}
tasaFilt <- read.csv2("tasaFiltracion.csv")
tasaFilt
tasaFilt$A <- factor(tasaFilt$A, labels = c("b-T", "a-T"))
tasaFilt$B <- factor(tasaFilt$B, labels = c("b-P", "a-P"))
tasaFilt$C <- factor(tasaFilt$C, labels = c("b-H2C=O", "a-H2C=O"))
tasaFilt$D <- factor(tasaFilt$D, labels = c("b-V", "a-V"))
tasaFilt

```

### Gráfica exploratoria

```{r}
library(ggplot2)
g1 <- ggplot(tasaFilt, aes(A, TF, col = B))
g1 + geom_point(size = 5) + facet_grid(C ~ D)
```

### Modelización

$$
 y_{ijklm} = \mu + \alpha_i + \beta_j + \gamma_k + \delta_l + \\
          (\alpha\beta)_{ij} + (\alpha\gamma)_{ik} + (\alpha\delta)_{il} + \\
          \epsilon_{ijklm}
$$

Donde:
$$
   \epsilon_{ijklm} \sim \mathcal{N}(0, \sigma^2) \quad i.i.d.
$$

Además, se hacen los siguientes supuestos con respecto a las interacciones dobles:

$$
  (\alpha\beta)_{ij} = (\gamma\delta)_{kl} \\
  (\alpha\gamma)_{ik} = (\beta\delta)_{jl} \\
  (\alpha\delta)_{il} = (\beta\gamma)_{jk}
$$
Todas las demás interacciones de orden superior se suponen no significactivas.

```{r}
modelo1 <- aov(TF ~ A + B + C + D + A:B + A:C + A:D, data = tasaFilt)
summary(modelo1)
```

### Determinación de interacciones significativas

```{r}
library(pid)
paretoPlot(modelo1)
efectos <- unlist(model.tables(modelo1))
efectos <- efectos[substring(names(efectos),1,6) == "tables"]
names(efectos)<-gsub("tables.", "", names(efectos))

qqR <- qqnorm(efectos, xlim = c(-3, 3), ylim = c(-15,15), pch = 19, cex = 0.5)
qqline(efectos)
with(qqR,text(x, y, labels = names(efectos), cex = 0.7, pos = 3))
```

### Modelización definitiva

```{r}
modelo2 <- aov(TF ~ A + B + C + D  + A:C + A:D, data = tasaFilt)
summary(modelo2)

modelo3 <- aov(TF ~ A  + C + D  + A:C + A:D, data = tasaFilt)
summary(modelo3)

```

### Diagnósticos

```{r}
# Normalidad
residualesEstud <- rstudent(modelo3)
shapiro.test(residualesEstud)
# Igualdad de varianza
bartlett.test(TF ~ A, data = tasaFilt)
bartlett.test(TF ~ B, data = tasaFilt)
bartlett.test(TF ~ C, data = tasaFilt)
bartlett.test(TF ~ D, data = tasaFilt)
bartlett.test(TF ~ paste(A,C), data = tasaFilt)
bartlett.test(TF ~ paste(A,D), data = tasaFilt)
```

### Comparaciones de Tukey
```{r}
library(multcomp)
library(multcompView)
library(sandwich)
tasaFilt$AC <- with(tasaFilt, interaction(A, C))

modelo3_1 <- aov(TF ~ -1 + AC, data = tasaFilt)
summary(modelo3_1)

compMultHetero <- glht(modelo3_1, linfct = mcp(AC = "Tukey"), vcov = sandwich)
summary(compMultHetero)

op <- par(no.readonly = TRUE) 
par(mar=op$mar+c(0,12,0,0))
plot(compMultHetero)
par(op)
```

### Comportamiento del modelo
```{r}
tasaFilt$TFp <- predict(modelo3)
g1 <- ggplot(tasaFilt, aes(A, TF, col = C))
g1 + geom_point() + facet_grid(. ~ D) +
  geom_line(aes(A, TFp, group = C)) +
  geom_point(aes(A, TFp, col = C), shape = 17)
```

### Valor de los efectos
```{r}
model.tables(modelo3, se = TRUE)
model.tables(modelo3, se = TRUE, type = "mean")
```

### Estimación de los errores
```{r}
errsdred(modelo3)
```

## Diseño factorial ($2^k$)




### Realización de los datos complementarios
```{r}
tasaFilt2 <- read.csv2("tasaFiltracion2.csv")
tasaFilt2
tasaFilt2$A <- factor(tasaFilt2$A, labels = c("b-T", "a-T"))
tasaFilt2$B <- factor(tasaFilt2$B, labels = c("b-P", "a-P"))
tasaFilt2$C <- factor(tasaFilt2$C, labels = c("b-H2C=O", "a-H2C=O"))
tasaFilt2$D <- factor(tasaFilt2$D, labels = c("b-V", "a-V"))
tasaFilt2$Etapa <- factor(tasaFilt2$Etapa, labels = c("e-1", "e-2"))
tasaFilt2
```

### Gráfica exploratoria 2

```{r}
library(ggplot2)
g1 <- ggplot(tasaFilt2, aes(A, TF, col = B))
g1 + geom_point(size = 5) + facet_grid(C ~ D)
```


### Modelización


$$
 y_{ijklmo} = \mu + \alpha_i + \beta_j + \gamma_k + \delta_l + \kappa_{o}\\
          (\alpha\beta)_{ij} + (\alpha\gamma)_{ik} + (\alpha\delta)_{il} + \\
          \epsilon_{ijklmo}
$$

Donde:
$$
   \epsilon_{ijklmo} \sim \mathcal{N}(0, \sigma^2) \quad i.i.d.
$$

```{r}
modelo4 <- aov(TF ~ A + B + C + D + A*B*C*D + Etapa, data = tasaFilt2)
summary(modelo4)
```


### Determinación de interacciones significativas

```{r}
library(pid)
paretoPlot(modelo4)
efectos <- unlist(model.tables(modelo4))
efectos <- efectos[substring(names(efectos),1,6)=="tables"]
names(efectos)<-gsub("tables.","",names(efectos))
qqR<-qqnorm(efectos, xlim = c(-3, 3), ylim = c(-15,15), pch = 19, cex = 0.5)
qqline(efectos)
with(qqR,text(x,y,labels=names(efectos),cex=0.7,pos=3))
```

### Modelización definitiva 2

```{r}
modelo5 <- aov(TF ~ A + B + C + D  + A*B*C*D + Etapa - A:B:C:D,
               data = tasaFilt2)
summary(modelo5)

modelo6 <- aov(TF ~ A + B + C + D  + A*B*C*D + Etapa - A:B:C:D - A:C:D,
               data = tasaFilt2)
summary(modelo6)

modelo6 <- aov(TF ~ A + B + C + D  + A*B*C*D + Etapa -
                A:B:C:D - A:C:D - A:B:C - B:C:D - A:B:D -
                A:B - B:D - C:D - B:C - Etapa - B,
               data = tasaFilt2)
summary(modelo6)

```

### Diagnósticos

```{r}
# Normalidad
residualesStud <- rstudent(modelo6)
shapiro.test(residualesStud)
# Igualdad de varianza
bartlett.test(TF ~ A, data = tasaFilt2)
bartlett.test(TF ~ B, data = tasaFilt2)
bartlett.test(TF ~ C, data = tasaFilt2)
bartlett.test(TF ~ D, data = tasaFilt2)
bartlett.test(TF ~ paste(A,C), data = tasaFilt2)
bartlett.test(TF ~ paste(A,D), data = tasaFilt2)
```

### Comparaciones de Tukey
```{r}
library(multcomp)
library(multcompView)
library(sandwich)
tasaFilt2$AC <- with(tasaFilt, interaction(A, C))

modelo6_1 <- aov(TF ~ -1 + AC, data = tasaFilt2)
summary(modelo6_1)

compMultHetero <- glht(modelo6_1, linfct = mcp(AC = "Tukey"), vcov = sandwich)
summary(compMultHetero)

op <- par(no.readonly = TRUE) 
par(mar = op$mar + c(0, 12, 0, 0))
plot(compMultHetero)
par(op)
```

### Comportamiento del modelo
```{r}
tasaFilt2$TFp <- predict(modelo6)
g1 <- ggplot(tasaFilt2, aes(A, TF, col = C))
g1 + geom_point() + facet_grid(. ~ D) +
  geom_line(aes(A, TFp, group = C)) +
  geom_point(aes(A, TFp, col = C), shape = 17)
```

### Valor de los efectos
```{r}
model.tables(modelo6, se = TRUE)
model.tables(modelo6, se = TRUE, type = "mean")
```



### Estimación de los errores
```{r}
errsdred(modelo6)
```
