---
title: "Efecto del Viagra"
author: "Kenneth Roy Cabrera Torres"
date: "19 de abril de 2017"
output: 
  html_document: 
    toc: yes
---

```{r setup, include=FALSE}
knitr::opts_chunk$set(echo = TRUE)
```


## Diseño experimental

Se quiere saber la influencia del uso del viagra en relación al
libido que se evalúa en el individuo que la consume.

Se tomaron tres niveles de dosis de viagra (1=efecto placebo,
2=dosis baja, 3=dosis alta) y también se tomó en cosideración
el grado de libido de la pareja, porque puede influenciar
la respuesta del individuo que toma la pastilla.

El experimento tomo a 45 parejas y se distribuyó al azar, incialmente 
se propuso 15 parejas para cada nivel del experimento, pero dado
que cada pareja era voluntaria varios participantes no terminaron
el experimento y sólo 30 parejas lo completó.


## Lectura de la base de datos

```{r}
viagra <- read.table("ViagraCovariate.dat", header = TRUE)
viagra$dosis <- factor(viagra$dosis, labels = c("Placebo", "Dosis baja", "Dosis alta"))
viagra
```

## Análisis exploratorio

```{r}
library(ggplot2)
g1 <- ggplot(viagra, aes(dosis, libido))
g1 + geom_jitter(width = 0.05) +
     stat_summary(fun.y = "mean", geom = "point", col = "red", shape = 15, size = 3)
```


## Ajuste de un modelo incial

$$
 y_i = \mu + \alpha_i + \epsilon_{ij} \\
 \epsilon_{ij} \sim \mathcal{N}(0, \sigma^2) \quad i.i.d.
$$

```{r}
m1 <- aov(libido ~ dosis, data = viagra)
anova(m1)
```



## Exploratorio con la covariable

```{r}
library(ggplot2)
g2 <- ggplot(viagra, aes(Libido_pareja, libido,  col = dosis))
g2 + geom_jitter(width = 0.05, height = 0.05) +
     geom_smooth(method = "lm", aes(fill = dosis), alpha = 0.1) +
     scale_color_manual(values = c("blue", "green", "red")) +
     scale_fill_manual(values = c("blue", "green", "red")) 
```

## Estimación de modelo con covariable

Nuevo modelo con covariable
$$
 y_i = \beta_0 + \beta_1 D_{2} + \beta_2 D_{3} + \beta_3 x_i + \epsilon_{ij} \\
 \epsilon_{ij} \sim \mathcal{N}(0, \sigma^2) \quad i.i.d.
$$
Donde:

-  $D_2$ = 1 si dosis es baja, de lo contrario 0.
-  $D_3$ = 1 si dosis es alta, de lo contrario 0.
-  Si tanto $D_2$ como $D_3$ son cero entonces se trata del placebo.
-  $x$ es la covariable líbido de la pareja.
-  $\epsilon$ = Error aleatorio.


```{r}
library(car)
m2 <- aov(libido ~ dosis + Libido_pareja, data = viagra)
Anova(m2)

m2l <- lm(libido ~ dosis + Libido_pareja, data = viagra)
summary(m2l)
```

## Validación de supuestos

```{r}
op <- par(no.readonly = TRUE)
par(mfrow = c(2, 2))
plot(m2l)
par(op)
```


```{r}
shapiro.test(residuals(m2l))
shapiro.test(rstandard(m2l))
shapiro.test(rstudent(m2l))
```


```{r}
library(car)
library(lmtest)

bartlett.test(libido ~ dosis, data = viagra)

car::ncvTest(m2l)

lmtest::bptest(m2l, studentize = FALSE)

lmtest::bptest(m2l, studentize = TRUE)
```

```{r, fig.height=8}
library(car)
car::influenceIndexPlot(m2l)
```

```{r}
library(car)
car::influencePlot(m2l)
```


## Modelo final

```{r}
viagra <- data.frame(viagra, predict(m2l, interval = "confidence"))
```

```{r}
g3 <- ggplot(viagra, aes(Libido_pareja, libido, col = dosis, label = rownames(viagra)))
g3 + geom_line(aes(y = fit)) +
     geom_ribbon(aes(ymin = lwr, ymax = upr, fill = dosis), alpha = 0.1) +
     scale_color_manual(values = c("blue", "green", "red")) +
     scale_fill_manual(values = c("blue", "green", "red")) +
     geom_text(size = 3)
```

