---
title: "Taller individual 2"
author: "Kenneth Roy Cabrera Torres"
date: "Jueves, 31 de marzo de 2016"
output: html_document
---

```{r setup, include=FALSE}
knitr::opts_chunk$set(echo = TRUE)
```

## Asignación de datos

Se realizó un experimento en donde a un grupo de 16 personas se les asignó al azar suprimir, 1, 2, 3 y 4 horas de sueño.

La siguiente secuencia muestra la asignación que se hizo a cada persona.
```{r, echo=FALSE}
set.seed(1)
df1 <- as.data.frame(cbind(c(1:4),matrix(sample(1:16),4,4)))
names(df1) <- c("Horas de sueño_surimidas", rep("_",4))
df1
```


Luego se les realizó la misma prueba de desempeño de atención y vigilancia a todos los participantes y se contabilizó el número de errores cometidos por cada persona.


Los siguientes son los datos que le corresponde a cada estudiante:

```{r, echo=FALSE}
medias   <- c(26, 37, 57, 61)

errorExp <- 12

set.seed(716848)
x1 <- function(x) {round(replicate(4, rnorm(4, mean = medias, sd = errorExp)),0)}

l1 <- lapply(1:19, x1)

arreglo <- function(m){
  m <- as.data.frame(m)
  m$Horas_suprim_sueño <- c(1,2,3,4)
  m <- m[,c(5,1:4)]
  names(m)[2:5] <- "_"
  return(m)
}

l2 <- lapply(l1, arreglo)

estudiantes <- read.csv2("lista.csv")

names(l2) <- estudiantes$nombres

print(l2)
```

## Documentos entregables

  - Documento en formato ".pdf" en donde se muestre los siguientes resultados.
    + Corta introducción.
    + Análisis exploratorio y descriptivo de los datos.
    + Ajuste del modelo de una via completo, completamente aleatorizados de efectos fijos.
    + Verificación de supuestos.
    + Inferencia e interpretación de resultados.
  - Base de datos en formato ".csv"
  - Guión en R con los comando utilzados para realizar el análisis.
    
## Fecha de entrega

Enviar antes del viernes 8 de abril de 2016, antes de las 23:59 hora de Colombia,
al correo **krcabrer@unal.edu.co**  no olvidar en el asunto escribir [MEDE] .
    
    