---
title: "Arreglo de bases de datos"
author: "Kenneth Roy Cabrera Torres"
output: 
  html_document: 
    keep_md: yes
    toc: yes
---

### Conjunto de biblotecas de funciones.

```{r}
library(tidyverse)
```


### ¿Qué son datos ordenados ("tidy data")?

- Tener datos que faciliten el análisis.
- Es parte de la depuración o puesta a punto de las bases de datos.
- Los datos deberán facilitar la visualización, agregación y
  la modelación (por ejemplo, facilitar el uso de las funciones
  `lm()`, `ggplot()`, y `ddply()`).
- Es la teoría de bases de datos relacionales para estadísticos.

### Tabla de frecuencias

¿Cuántas variables hay en este conjunto de datos?

 | Genero / Estado | Embarazadas | No embarazada |
 | --- | --- |--- |
 | Masculino |  0 | 5 |
 | Femenino  |  1 | 4 |


### Base de datos

Estado | Género | Frecuencia
--- | --- | ---
no | Femenino | 4
no | Masculino | 5
si | Femenino | 1
si | Masculino | 0

### Convención 

Almacenamiento | Significado
--- | ---
Tabla / Archivo | Base de datos 
Filas | Observaciones
Columnas | Variables

### Causas base de datos no adecuadas

- Los encabezados de las columnas, son valores, no variables.
- Varias variables se almacenas en una columna.
- Las variables se almacenas tanto en filas como columnas.
- Múltiples tipos de unidades experimentales se almacenas en las misma tabla.
- Un tipo de unidad experimental se almacena en multiples tablas.


### Ejemplo de una base de datos con problemas

![alt text][id1]

```{r}
relig <- read.delim("religions.csv", check.names = F, sep = ";",
                    stringsAsFactors = F)
relig
```

Ordenar la base de datos.

```{r}
relig2 <- relig %>% 
  gather(key = ingresos, value = frecuencia, -religion)
head(relig2)
```

### Otro caso más elaborado

Lectura de la base de datos original.

Se trata de una base de datos de la OMS, sobre
casos de un nuevo brote de tuberculosis en el mundo.

En este caso:
- *iso2*: Sigla del país.
- *year*: Año.
- *new_sp*: Total de caso de la nueva especie.
- *m*: Género masculino.
- *f*: Género femenino.
- *04*: Rango de edad 0-4 años.
- *65*: Mayor de 65 años.
- *u*: Desconocido.


```{r}
crudo <- read.csv("tb.csv", na.strings = "",
                    stringsAsFactors = F)
head(crudo,20)
```

Una primera depuración para mejorar la presentación de la base de datos
y seleccionar sólo un año.

```{r}
crudo <- crudo %>%
  select(-new_sp)

crudo <- crudo %>%
  filter(year == 2000)

crudo <- crudo %>%
  rename(pais = iso2)

names(crudo) <- str_replace(names(crudo), "new_sp_", "")

crudo <- crudo %>%
  select(-one_of("m04", "m514", "f04", "f514"))

head(crudo, 20)
```

Adecuación de la base de datos con respecto a las variables
que se quieren determinar.

```{r}
limpio <- crudo %>%
  gather(key = columna, value = casos, m014:fu) %>%
  rename(año = year)
  

head(limpio,20)
```


```{r}
limpio <- limpio %>% 
  arrange(pais, columna, año)
head(limpio,20)
```

Separación de la información contenida en una columna

```{r}
limpio <- limpio %>%
  mutate(sexo = str_sub(columna, 1, 1))

edades <- c("04"   = "0-4",    "514" = "5-14", 
            "014"  = "0-14",  "1524" = "15-24", 
            "2534" = "25-34", "3544" = "35-44", 
            "4554" = "45-54", "5564" = "55-64", 
            "65"   = "65+",      "u" = NA)

limpio <- limpio %>%
  mutate(edad = factor(edades[str_sub(columna, 2)], levels = edades))

limpio <- limpio %>%
  select(pais, año, sexo, edad, casos)

head(limpio, 20)
```

Lectura de la base de datos con los códigos de los paises.
```{r}
CodPaises <- read.csv("paises.csv", enc = "utf8")
head(CodPaises)
```

Agregar el nombre del país a la base de datos

```{r}
limpio <- limpio %>%
  full_join(CodPaises, by = c("pais" = "iso2"))
#limpio <- merge(limpio, CodPaises, by.x = "pais", by.y = "iso2")
```

```{r}
limpio2 <- limpio %>%
  filter(casos > 500)

CasosTotales <- limpio2 %>%
  group_by(nombre) %>%
  summarise(ncasos = sum(casos)) %>%
  arrange(desc(ncasos))

limpio2 <- limpio2 %>%
  mutate(nombre = factor(nombre, levels = as.character(CasosTotales$nombre)))

#limpio2$nombre <- factor(limpio2$nombre, levels = PaisXCasosTot)
```



```{r}
# Gráfica de puntos
g1 <- ggplot(limpio2, aes(nombre, log10(casos), col = sexo))
g1 + geom_point() + facet_grid(edad ~ .) +
  theme(text = element_text(size = 8),
        axis.text.x = element_text(angle = 45, hjust = 1))+
  ylab("log10 del Número de casos") + xlab("País")
```

```{r}
# Gráfica de barras
g2 <- ggplot(limpio2, aes(nombre, log10(casos), fill = sexo))
g2 + geom_bar(stat = "identity", position = "dodge") + facet_grid(edad ~ .) +
  theme(text = element_text(size = 8),
        axis.text.x = element_text(angle = 45, hjust = 1)) +
  ylab("log10 del Número de casos") + xlab("País")
```



[id1]: religiones.png "Religiones"
