---
title: "Manejo de base de datos (dplyr)"
author: "Kenneth Roy Cabrera Torres"
output: 
  html_document: 
    keep_md: yes
    toc: yes
---

```{r setup, include=FALSE}
knitr::opts_chunk$set(echo = TRUE)
options(width = 110)
```

## Lectura de la base de datos
```{r}
icfes201502 <- read.csv2("20152.csv", skip = 5)
```

## Dimensión y registros inciales y registros finales
```{r}
dim(icfes201502)
head(icfes201502)
tail(icfes201502)
```

## Convetir un data.frame a formato dplyr
```{r}
require(dplyr)
icfes201502 <- tbl_df(icfes201502)
icfes201502
```

## Filtrado de una base de datos
```{r}
filter(icfes201502, DEPARTAMENTO == "ANTIOQUIA", NOMBREMUNICIPIO == "MEDELLIN")
```

## Selección de posiciones específicas de una base de datos
```{r}
slice(icfes201502, 1000:1050)
```

## Ordenación de la base de datos
```{r}
arrange(icfes201502, DEPARTAMENTO)
arrange(icfes201502, DEPARTAMENTO, NOMBREINSTITUCION)
arrange(icfes201502, PROMLECTURACRITICA)
arrange(icfes201502, desc(PROMLECTURACRITICA))
```

## Seleccion de columnas
```{r}
select(icfes201502, NOMBREMUNICIPIO, DEPARTAMENTO, PROMLECTURACRITICA)
```

## Elementos o registros únicos
```{r}
distinct(select(icfes201502, DEPARTAMENTO))
```

## Adicionalr una nueva columna
```{r}
mutate(icfes201502, promTotal = (PROMLECTURACRITICA + PROMMATEMATICA + PROMINGLES)/3)
transmute(icfes201502, promTotal = (PROMLECTURACRITICA + PROMMATEMATICA + PROMINGLES)/3)
```

## Resumir variables o consolidar valores
```{r}
summarise(icfes201502, mean(PROMMATEMATICA))
```

## Agrupación
```{r}
group_by(icfes201502, DEPARTAMENTO)
```

## Combinación de "verbos" en base de datos
```{r}
agrupados_deptos <- group_by(icfes201502, DEPARTAMENTO)
promedio_depto <- summarise(agrupados_deptos, mean(PROMMATEMATICA))
promedio_depto
```

## Mediante encadenamiento de verbos
```{r}
icfes201502 %>% group_by(DEPARTAMENTO) %>% summarise(mean(PROMMATEMATICA))
```

## Combinación de manejo de datos
```{r}
icfes201502 %>%
  mutate(promTotal = rowMeans(.[10:16])) %>%
  group_by(CODIGOMUNICIPIO) %>%
  arrange(desc(promTotal)) %>%
  select(NOMBREINSTITUCION, NOMBREMUNICIPIO, DEPARTAMENTO, promTotal) %>%
  slice(1:3)
```

## ¿Cuántas Instituciones Educativas tiene cada municipio?
```{r}
icfes201502 %>%
  group_by(CODIGOMUNICIPIO, NOMBREMUNICIPIO, DEPARTAMENTO) %>%
  summarise(n = n()) %>%
  select(DEPARTAMENTO, NOMBREMUNICIPIO, n) %>%
  group_by(DEPARTAMENTO) %>% 
  arrange(desc(n))
```

