---
title: "Introducción al álgebra lineal"
author: "Universidad Nacional de Colombia, Sede Medellín"
date: "Miércoles, 5 de septiembre de 2018"
output: 
  html_document: 
    toc: yes
---


## Lectura de base de datos

```{r}
# Lectura de base de datos

baseAbun1 <- read.table("ejemplo1.txt", header = TRUE, row.names = 1)
```

```{r}
matrizAbun <- as.matrix(baseAbun1)
matrizAbun
```


## Gráfica de dispersión de las abundancias de las dos especies
```{r}
plot(matrizAbun, xlim = c(-1, 50), ylim = c(-1, 50), asp = 1, pch = 19)
text(matrizAbun, labels = row.names(matrizAbun), pos = 2)
abline(v = 0, col = "red")
abline(h = 0, col = "red")
```


## Hallar las abundancias totales de cada sitio.

```{r}
sumas <- rowSums(matrizAbun)
sumas
```


## Hallar la distancia magnitud de la abundancia por algunos sitios
```{r}
nsitio1 <- sqrt(sum(matrizAbun[1, ] ^ 2))
nsitio1
nsitio2 <- sqrt(sum(matrizAbun[2, ] ^ 2))
nsitio2
```

## Hallar la abundancias "conjunta" de todos los sitios.

Cálculo de la norma de cada vector fila.
```{r}
normas <- sqrt(rowSums(matrizAbun ^ 2))
normas
```

## Gráfica de las distancias "conjuntas".

```{r}
plot(matrizAbun, xlim = c(-1, 50), ylim = c(-1, 50), asp = 1, pch = 19)
text(matrizAbun, labels = row.names(matrizAbun), pos = 2)
arrows(0, 0, matrizAbun[, 1], matrizAbun[, 2], col = "blue", length = 0.2)
abline(v = 0, col = "red")
abline(h = 0, col = "red")
```


## Gráfica de comparación de las dos distancias o magnitudes de cada sitio como vector.

```{r}
plot(sumas, normas,
     asp = 1, xlim = c(0, 55), ylim = c(0, 55), pch =19)
text(sumas, normas, labels = 1:nrow(matrizAbun), pos = 2, col = "blue")
```

## Cálculo de los vectores unitarios para cada vector (sitio).

```{r}
matrizNormalizadas <- matrizAbun/normas
```

## Gráfica de los vectores unitarios.

```{r}

plot(matrizNormalizadas, asp = 1, pch = 19)
text(matrizNormalizadas, labels = 1:nrow(matrizAbun), pos = 2)

```

## Cálculo de la matriz centrada de abundancias.



```{r}
promedios <- colMeans(matrizAbun)
promedios
```


```{r}
matrizCentrada <- t(t(matrizAbun) - promedios)
matrizCentrada
```


## Gráfica de los sitios con respecto al centroide o centro de masa de abundancias

```{r}
plot(matrizCentrada,xlim = c(-15, 30), ylim = c(-15, 30), asp = 1, pch = 19)
text(matrizCentrada, labels = row.names(matrizAbun), pos = 2)
grid()
abline(h = 0, col = "red", lty = 4)
abline(v = 0, col = "red", lty = 4)

```

## Matriz de varianza y covarianza de matrices de abundancias y de abundacias centradas
```{r}
matrizAbun
```

```{r}
var(matrizAbun)
```


```{r}
matrizCentrada
```

```{r}
var(matrizCentrada)
```




## Composición de referencia

```{r}
composicion1 <- c(4, 9)
composicion2 <- c(-9, 4)
```

```{r}
promedios + composicion1
```

```{r}
promedios + composicion2
```



```{r}
## Producto punto de dos vectores
composicion1%*%composicion2
```


```{r}

## Matriz con los vectores de referencia
composicion <- rbind(composicion1, composicion2)
```




## Gráfica de los sitios centrados y las abundancias de referencia

```{r}

plot(matrizCentrada,xlim = c(-15, 30), ylim = c(-15, 30), asp = 1, pch = 19)
text(matrizCentrada, labels = row.names(matrizAbun), pos = 1)
abline(h = 0, col = "red")
abline(v = 0, col = "red")
arrows(0, 0, composicion1[1], composicion1[2], col = "blue")
arrows(0, 0, composicion2[1], composicion2[2], col = "blue")
grid()
```


## Proyección sobre vectores unitarios

```{r}

compoUnidad <- composicion / sqrt(rowSums(composicion ^ 2))

matrizProyectada <- matrizCentrada %*% t(compoUnidad)

plot(matrizProyectada, asp = 1, pch = 19, ylim = c(-20, 20))
text(matrizProyectada, labels = row.names(matrizAbun), pos = 1)
grid()
abline(h = 0, col = "red")
abline(v = 0, col = "red")
```
```{r}
var(matrizProyectada)
```



## Vectores propios


```{r}
m_vc <- var(matrizCentrada)
vp1 <- eigen(m_vc)
vp1
```

```{r}
(matrizRotada_vp <- matrizCentrada%*%vp1$vectors)
```


```{r}
plot(matrizRotada_vp, asp = 1, pch = 19, ylim = c(-16, 16))
text(matrizRotada_vp, labels = row.names(matrizAbun), pos = 3)
abline(h=0, col = "red")
abline(v=0, col = "red")
grid()
```

```{r}
round(var(matrizRotada_vp), 3)
```


