---
title: "Algebra Lineal"
author: "Universidad Nacional de Colombia, Sede Medellín"
date: "Martes, 2 de agosto de 2016"
output: 
  html_document: 
    toc: yes
---

## Abundancias de dos especies en 7 sitios
```{r}
sitio1 <- c(10, 15)
sitio2 <- c(19, 32)
sitio3 <- c( 5,  3)
sitio4 <- c(10, 20)
sitio5 <- c(19,  3)
sitio6 <- c( 4, 18)
sitio7 <- c( 7,  7)
```

## Constuir una sola matriz con todas las abundancias
```{r}
matrizAbun <- rbind(sitio1,sitio2,sitio3,sitio4,sitio5,sitio6,sitio7)
matrizAbun
```

## Gráfica de dispersión de las abundancias de las dos especies
```{r}
plot(matrizAbun, xlim = c(0, 35), ylim = c(0, 35), asp = 1, pch = 19)
text(matrizAbun, labels = row.names(matrizAbun), pos = 1)
```

## Hallar la distancia magnitud de la abundancia por algunos sitios
```{r}
nsitio1 <- sqrt(sum(sitio1 ^ 2))
nsitio1
nsitio2 <- sqrt(sum(sitio2 ^ 2))
nsitio2
```

## Hallar la abundancias "conjunta" de todos los sitios.

Cálculo de la norma de cada vector fila.
```{r}
normas <- sqrt(rowSums(matrizAbun ^ 2))
normas
```

## Hallar las abundancias totales de cada sitio.

```{r}
sumas <- rowSums(matrizAbun)
sumas
```

## Gráfica de comparación de las dos distancias o magnitudes de cada sitio como vector.

```{r}
plot(sumas,normas,
     asp = 1, xlim = c(0, 55), ylim = c(0, 55), pch =19)
text(sumas,normas, labels = 1:nrow(matrizAbun), pos = 1)
```

## Cálculo de los vectores unitarios para cada vector (sitio).

```{r}
matrizNormalizadas <- matrizAbun/normas
```

## Gráfica de los vectores unitarios.

```{r}

plot(matrizNormalizadas, asp = 1, pch = 19)
text(matrizNormalizadas, labels = 1:nrow(matrizAbun), pos = 2)

```

## Cálculo de la matriz centrada de abundancias.

```{r}
colMeans(matrizAbun)
matrizCentrada <- t(t(matrizAbun) - colMeans(matrizAbun))
matrizCentrada
```

## Gráfica de los sitios con respecto al centroide o centro de masa de abundancias

```{r}
plot(matrizCentrada,xlim = c(-13, 20), ylim = c(-13, 20), asp = 1, pch = 19)
text(matrizCentrada, labels = row.names(matrizAbun), pos = 1)
abline(h = 0, col = "red")
abline(v = 0, col = "red")
grid()
```

## Matriz de varianza y covarianza de matrices de abundancias y de abundancias centradas
```{r}
matrizAbun
var(matrizAbun)

matrizCentrada
var(matrizCentrada)
```


## Composición de referencia

```{r}
composicion1 <- c(8, 18)
composicion2 <- c(-18, 8)

## Producto punto de dos vectores
composicion1%*%composicion2
## Matriz con los vectores de referencia
composicion <- rbind(composicion1, composicion2)
```



## Gráfica de los sitios centrados y las abundancias de referencia

```{r}

plot(matrizCentrada,xlim = c(-13, 20), ylim = c(-13, 20), asp = 1, pch = 19)
text(matrizCentrada, labels = row.names(matrizAbun), pos = 1)
abline(h = 0, col = "red")
abline(v = 0, col = "red")
arrows(0, 0, composicion1[1], composicion1[2], col = "blue")
arrows(0, 0, composicion2[1], composicion2[2], col = "blue")
grid()
```


## Proyección sobre vectores unitarios

```{r}

compoUnidad <- composicion / sqrt(rowSums(composicion ^ 2))

matrizProyectada <- matrizCentrada %*% t(compoUnidad)

plot(matrizProyectada, asp = 1, pch = 19, ylim = c(-20, 20))
text(matrizProyectada, labels = row.names(matrizAbun), pos = 1)
abline(h = 0, col = "red")
abline(v = 0, col = "red")
grid()

var(matrizProyectada)
```


## Vectores propios

```{r}
m_vc <- var(matrizCentrada)
vp1 <- eigen(m_vc)
vp1

(matrizRotada_vp <- matrizCentrada%*%vp1$vectors)

plot(matrizRotada_vp, asp = 1, pch = 19, ylim = c(-16, 16))
text(matrizRotada_vp, labels = row.names(matrizAbun), pos = 3)
abline(h=0, col = "red")
abline(v=0, col = "red")
grid()

round(var(matrizRotada_vp), 3)

```

