---
title: "Introducción al álgebra lineal 2"
author: "Kenneth Roy Cabrera Torres"
date: "14 de septiembre de 2018"
output: html_document
---

```{r setup, include=FALSE}
knitr::opts_chunk$set(echo = TRUE)
```


## Operaciones con matrices

Operación  | Definición
------------|-----------
 `t()`     | Transpuesta de una matriz.
 `matrix()`| Define una matriz.
 `vector()`| Crea un vector de un tipo específico con una longitud.
 `diag()`  | Matriz identidad o diagonal de una matriz.
 `length()`| Longitud de un vector.
 `dim()`   | Dimensión de una matriz.
 `%*%`     | Producto o multiplicación de matrices o vectores.
 `solve()` | Inversa de una matriz.
 
 
## Ejemplos


### Definición de matrices.

```{r}
A <- matrix(c(2, 3, 5, 2, 3, 9, 0, 3), 2, 4, byrow = TRUE)
A
```

```{r}
dimnames(A) <- list(c("M1", "M2"),
                    c("S1", "S2", "S3", "S4"))
A
```


```{r}
t(A)
```


```{r}
A[2, 1]
```

 
```{r}
A[, 1]
```
 
```{r}
A[2, ]
```

### Definición y manejo de vectores.
 

```{r}
v1 <- c(2, 3, 5, 2)
v1
```

```{r}
names(v1) <- c("S1", "S2", "S3", "S4")
v1
```


```{r}
v2 <- c(200, 300, 200, 100)
names(v2) <- c("V1", "V2", "V3", "V4")
v2
```

### Producto interno de vectores.

```{r}
v1%*%v2
```

```{r}
t(v1)%*%v2
```

### Producto de matriz por un vector.

```{r}
A%*%v2
```

```{r}
C <- matrix(c(200, 300, 200, 100, 150, 320, 300, 100),
            2, 4, byrow = TRUE,
            dimnames = list(c("P1", "P2"),
                            c("S1", "S2", "S3", "S4")))
C
```


### Producto de matrices.

```{r}
A
```

```{r}
C
```


```{r}
CT <- A%*%t(C)
CT
```

### Matriz identidad.

```{r}
I2 <- diag(2)
I2
```
 
```{r}
CT %*% I2
```

### Norma de un vector en términos de producto interno.

```{r}
sqrt(v1%*%v1)
```

```{r}
sqrt(sum(v1^2))
```

```{r}
sqrt(v1[c(1, 2)]%*%v1[c(1, 2)])
```

### Producto de un vector por un escalar.

```{r}
2*v1
```

```{r}
length(v1)
```

```{r}
dim(A)
```


### Inversa de una matriz.

```{r}
CT
```

```{r}
CTI <- matrix(c(3630, -2960, -3600, 2500), 2, 2, 
              byrow = TRUE)
CTI
```

```{r}
CTI <- -1/1581000 * CTI
CTI
```

```{r}
CT %*% CTI
```

```{r}
CTI %*% CT
```



## Problema

Se sabe que la suma de las abundancias de dos especies de mamíferos en
un sitio de muestreo es de 40 individuos y también se sabe que el
número de individuos de la primera especie es una tercera parte de
la segunda especie. ¿Cuántos individuos hay de cada especie?

$$
x_1: \text{Número de individuos de la especie 1}. \\
x_2: \text{Número de individuos de la especie 2}. \\
$$

Definición de ecuaciones del problema.

$$
\begin{eqnarray}
 x_1 + x_2 & = & 40 \\
 x_1  & = & \frac{x_2}{3}
\end{eqnarray}
$$

Sistema de ecuaciones de dos variables y dos incógnitas.

$$
\begin{eqnarray}
 x_1 + x_2 & = & 40 \\
 3x_1  - x_2 & = & 0
\end{eqnarray}
$$

Definición de la matriz de coeficientes.

$$
A = \left[ \begin{array}{cc}
1 & 1 \\
3 & -1
\end{array} \right]
$$

Definición del vector de incógnitas.

$$
x = \left[ \begin{array}{c}
x_1 \\
x_2 \\
\end{array} \right]
$$
Definición del vector de términos independientes.

$$
b = \left[ \begin{array}{c}
40 \\
0 \\
\end{array} \right]
$$

Sistema de ecuaciones en forma matricial.

$$
Ax = b
$$
Solución a la ecuación matricial.

$$
\begin{eqnarray}
  Ax & = & b \\
  A^{-1}Ax & = & A^{-1}b \\
  Ix & = & A^{-1}b \\
  x & = & A^{-1}b
\end{eqnarray}
$$

## Matriz inversa.

$$
A^{-1} = -\frac{1}{4} \left[ \begin{array}{cc}
-1 & -1 \\
-3 & 1
\end{array} \right]
$$
Solución a la ecuación matricial.

$$
x = A^{-1}b = -\frac{1}{4} \left[ \begin{array}{cc}
-1 & -1 \\
-3 & 1
\end{array} \right]  
\left[ \begin{array}{c}
40 \\
0 \\
\end{array} \right] = 
-\frac{1}{4}
\left[ \begin{array}{c}
-40 \\
-120 \\
\end{array} \right] = 
\left[ \begin{array}{c}
10 \\
30 \\
\end{array} \right]
$$

Resultado final.

$$
x = 
\left[ \begin{array}{c}
10 \\
30 \\
\end{array} \right]
$$

Solución mediante código.

```{r}
A <- matrix(c(1, 1, 3, -1), 2, 2, byrow = TRUE)
A
```

```{r}
b <- c(40, 0)
b
```

```{r}
AI <- matrix(c(-1, -1, -3, 1), 2, 2, byrow = TRUE)
AI <- -1/4 * AI
AI
```

```{r}
AI%*%b
```

Inversa de una matriz mediante código.

```{r}
solve(A)
```

