---
title: "Ecologia de peces 2"
author: "Kenneth Roy Cabrera Torres"
date: "30 de septiembre de 2015"
output: 
  html_document: 
    toc: yes
---


```{r global_options, include=FALSE}
knitr::opts_chunk$set(fig.width=11, 
                      fig.height=11)
```

## Lectura de las bases de datos

```{r}
ambient<-read.csv2("ambientales.csv",enc="latin1",row.names=1)
peces<-read.csv2("peces.csv",enc="latin1",row.names=1)
locs<-read.csv2("localidades.csv",enc="latin1",row.names=1)
nomEspec<-read.csv2("nombresdeespecies.csv",enc="latin1")
nomVarAmbient<-read.csv2("Nombresdevariablesambientales.csv",enc="latin1")
```

## Cálculo del índice de alfa-diversidad de la comunidad de peces

```{r}
#------------------------------------------------------------------------------#
# Uso de la función diversity() del paquete vegan
require(vegan)
# Ayuda de la función diversity()
?diversity

N0 <- rowSums(peces > 0)         # Riqueza de especies
H <- diversity(peces)            # Entropía de Shannon
N1 <- exp(H)                     # Diversidad de Shannon (abundancia de especies)
N2 <- diversity(peces, "inv")    # Diversidad de Simpson (número de species dominantes)
J <- H/log(N0)                   # Índice de equitatividad de Pielou
E10 <- N1/N0                     # Equitatividad de Shannon (razón de Hill)
E20 <- N2/N0                     # Equitatividad de Simpson (razón de Hill)
(div <- data.frame(N0, H, N1, N2, E10, E20, J))
```

## Transformación y estandarización de la base de datos de especies

```{r}
#------------------------------------------------------------------------------#
require(vegan)
# Ayuda de la función decostand().
?decostand

# Transformaciones simples
# Visión parcial de los datos crudos (códigos de abundancia)
peces[1:5, 2:4]
# Transformación de abundancias a presencia-ausencia (1-0)
peces.pa <- decostand(peces, method="pa")
peces.pa[1:5, 2:4]
```

## Perfiles de especies: Estandarización por columna
```{r}
#------------------------------------------------------------------------------#
# Escalado de abundancias mediante la división 
# por el máximo valor para cada especie.
# Nota: MARGIN=2 (por columna, valor por omisión) para este método.
peces.scal <- decostand(peces, "max")
peces.scal[1:5,2:4]
# Despliegue del máximo por columna
apply(peces.scal, 2, max)

# Escalado de abundancias mediante la división
# del total de especies.
# (Abundancia relativa por especies)
# Nota: MARGIN=2 para este método
peces.relsp <- decostand(peces, "total", MARGIN=2)
peces.relsp[1:5,2:4]
# Despligue la suma por columna
apply(peces.relsp, 2, sum)
```

## Perfil de sitios: estandarización por fila
```{r}
#------------------------------------------------------------------------------#
# Escalado de abundancias mediante la división por el total de sitios.
# (abundancias relativas dividiendo por sitio)
# Nota: MARGIN=1 (valor por omisión) para este método.
peces.rel <- decostand(peces, "total")
peces.rel[1:5,2:4]
# Despligue de la suma de las filas por verctor para determinar si
# el escalado funcionó adecuadamente.
apply(peces.rel, 1, sum)

# Dado una longitud de 1 para cada fila (Normalización euclídea)
peces.norm <- decostand(peces, "normalize")
peces.norm[1:5,2:4]
# Vefificar la norma de los vectores fílas.
norm <- function(x) sqrt(x%*%x)
apply(peces.norm, 1, norm)

# Cálculo de la raiz cuadrada de la abundancia por sitio
peces.hel <- decostand(peces, "hellinger")
peces.hel[1:5,2:4]
# Verificar la noram de los vectores filas.
apply(peces.hel, 1, norm)
```

## Perfiles dobles: Estandarización doble, tanto columna como por fila.

```{r}
#------------------------------------------------------------------------------#
# Transformación chi-cuadrada.
peces.chi <- decostand(peces, "chi.square")
peces.chi[1:5,2:4]
# Verificación de lo que pasa en el sitio 8 que no fue encontrada
# ninguna especie.
peces.chi[7:9,]

# Estandarización Wisconsin.
# Las abundancias se ranquean primero por el número de especies máxima
# y luego por el total de sitios.
peces.wis <- wisconsin(peces)
peces.wis[1:5,2:4]

# Diagramas de caja y bigotes de las abundancias transfomrada
# de una especie común (stone loach (lobo de río, barbatula barbatula))
op<-par(no.readonly=TRUE)
par(mfrow=c(2,2))
boxplot(peces$Neba, sqrt(peces$Neba), log1p(peces$Neba),
        las=1, main="Transformación simple",
        names=c("datos crudos", "raiz-cuad", "log"), col="bisque")
boxplot(peces.scal$Neba, peces.relsp$Neba,
        las=1, main="Estandarización por especie",
        names=c("max", "total"), col="lightgreen")
boxplot(peces.hel$Neba, peces.rel$Neba, peces.norm$Neba,
        las=1, main="Estandarización por sitio",
        names=c("Hellinger", "total", "norm"), col="lightblue")
boxplot(peces.chi$Neba, peces.wis$Neba,
        las=1, main="Doble estandarización",
        names=c("Chi-cuadrado", "Wisconsin"), col="orange")
par(op)

```

## Gráficas a lo largo del gradiente nacimento-desembocadura.
```{r}
# Graficación de perfiles a lo largo del 
# gradiente nacimiento-desembocadura.
op<-par(no.readonly=TRUE)
par(mfrow=c(2,2))
plot(ambient$das, peces$Satr, type="l", col=4, main="Datos Crudos",
     xlab="Distancia desde el nacimiento [km]",
     ylab="Codificacion de abundancia crudo")
lines(ambient$das, peces$Thth, col=3)
lines(ambient$das, peces$Baba, col="orange")
lines(ambient$das, peces$Abbr, col=2)
lines(ambient$das, peces$Neba, col=1, lty="dotted")

plot(ambient$das, peces.scal$Satr, type="l", col=4, 
     main="Perfiles de especies (max)",
     xlab="Distancia desde el nacimiento [km]", ylab="Abundancia estandarizada")
lines(ambient$das, peces.scal$Thth, col=3)
lines(ambient$das, peces.scal$Baba, col="orange")
lines(ambient$das, peces.scal$Abbr, col=2)
lines(ambient$das, peces.scal$Neba, col=1, lty="dotted")

plot(ambient$das, peces.hel$Satr, type="l", col=4,
     main="Perfiles de sitios (Hellinger)",
     xlab="Distancia desde el nacimiento [km]", ylab="Abundancia estandarizada")
lines(ambient$das, peces.hel$Thth, col=3)
lines(ambient$das, peces.hel$Baba, col="orange")
lines(ambient$das, peces.hel$Abbr, col=2)
lines(ambient$das, peces.hel$Neba, col=1, lty="dotted")

plot(ambient$das, peces.chi$Satr, type="l", col=4,
     main="Perfiles dobles (Chi-square)",
     xlab="Distancia desde el nacimiento [km]", ylab="Abundancia estandarizada")
lines(ambient$das, peces.chi$Thth, col=3)
lines(ambient$das, peces.chi$Baba, col="orange")
lines(ambient$das, peces.chi$Abbr, col=2)
lines(ambient$das, peces.chi$Neba, col=1, lty="dotted")
legend("topright", c("Trucha Parda", 
                     "Tímalo", 
                     "Barbo", 
                     "Brema",
                     "Lobo de Río"), col=c(4,3,"orange",2,1), lty=c(rep(1,4),3))
par(op)
```

## Mapa de burbujas de algunas variables ambientales
```{r}
#------------------------------------------------------------------------------#
op<-par(no.readonly=TRUE)
par(mfrow=c(2,2))
plot(locs, asp=1, main="Altura", pch=21, col="white", bg="red",
     cex=5*ambient$alt/max(ambient$alt), xlab="x", ylab="y")
lines(locs, col="light blue")
plot(locs, asp=1, main="Descarga", pch=21, col="white", bg="blue",
     cex=5*ambient$flo/max(ambient$flo), xlab="x", ylab="y")
lines(locs, col="light blue")
plot(locs, asp=1, main="Oxígeno", pch=21, col="white", bg="green3",
     cex=5*ambient$oxy/max(ambient$oxy), xlab="x", ylab="y")
lines(locs, col="light blue")
plot(locs, asp=1, main="Nitrato", pch=21, col="white", bg="brown",
     cex=5*ambient$nit/max(ambient$nit), xlab="x", ylab="y")
lines(locs, col="light blue")
par(op)


```

## Gráficas de líneas
```{r}
op<-par(no.readonly=TRUE)
par(mfrow=c(2,2))
plot(ambient$das, ambient$alt, type="l", xlab="Distance desde el nacimiento [km]", 
     ylab="Altitud (m)", col="red", main="Altura")
plot(ambient$das, ambient$flo, type="l", xlab="Distance desde el nacimiento [km]", 
     ylab="Descarga (m3/s)", col="blue", main="Descarga")
plot(ambient$das, ambient$oxy, type="l", xlab="Distance desde el nacimiento [km]", 
     ylab="Oxígeno (mg/L)", col="green3", main="Oxígeno")
plot(ambient$das, ambient$nit, type="l", xlab="Distance desde el nacimiento [km]", 
     ylab="Nitrato (mg/L)", col="brown", main="Nitrato")
par(op)



```


## Diagramas de dispersión para todas las variables ambientales.
```{r}
# Gráficas bivariadas con histogramas en la diagonal y
# curvas de tendencia suavizadas.
panel.hist <- function(x, ...)
{
  usr <- par("usr"); on.exit(par(usr))
  par(usr = c(usr[1:2], 0, 1.5) )
  h <- hist(x, plot = FALSE)
  breaks <- h$breaks; nB <- length(breaks)
  y <- h$counts; y <- y/max(y)
  rect(breaks[-nB], 0, breaks[-1], y, col = "cyan", ...)
}
op<-par(no.readonly=TRUE)
pairs(ambient, panel=panel.smooth, diag.panel=panel.hist,
      main="Gráficas bivariadas con curvas de tendencia e histogramas")
par(op)
```

## Transformaciones simples de variables ambientales

```{r}
range(ambient$slo)
# Transformación logarítimica de la variable pendiente (y=ln(x))
# Comparación de histogramas y diagramas de caja y bigotes de
# los datos crudos y transformados.
op<-par(no.readonly=TRUE)
par(mfrow=c(2,2))
hist(ambient$slo, col="bisque", right=FALSE,ylab="Frecuencia absoluta",
     main="Histograma de pendiente")
hist(log(ambient$slo), col="light green", right=F, 
     main="Histograma de ln(pendiente)",ylab="Frecuencia absoluta")
boxplot(ambient$slo, col="bisque", main="Caja y bigotes de pendiente",
        ylab="pendiente")
boxplot(log(ambient$slo), col="light green", 
        main="Caja y bigotes de ln(pendiente)",
        ylab="log(pendiente)")
op<-par(no.readonly=TRUE)

# Estandarización de todas las variables ambientales
# Centrado y escalado = variables estandarizadas o normalizadas (z-scores)
require(vegan)
ambient.z <- decostand(ambient, "standardize")
apply(ambient.z, 2, mean)	# means = 0
apply(ambient.z, 2, sd)		# standard deviations = 1

# La misma estandarización pero utilizando la función scale()
# Esta función devuelve una matriz.
ambient.z <- as.data.frame(scale(ambient))

```



