---
title: "Componentes principales"
author: "Kenneth Roy Cabrera Torres"
date: "10 de septiembre de 2015"
output: 
  html_document: 
    toc: yes
---


```{r global_options, include=FALSE}
knitr::opts_chunk$set(fig.width=10, 
                      fig.height=10)
```

## Lectura de la base de datos
```{r}
gorriones <- read.csv2("gorriones.csv")
medidas <- subset(gorriones, select = LongT:Esternon)
```

## Estadísticos básicos

```{r}
summary(medidas)
sapply(medidas, sd)
```

## Diagrama de panel de pares de variables

```{r}
pairs(medidas, col = gorriones$Sobrevivio, pch = 19, asp = 1)
```

## Comparación de dos variables de la base de datos

```{r}
with(gorriones, plot(LongT, LongAla, col = Sobrevivio, pch = 19, asp = 1))
with(gorriones, text(LongT, LongAla, pos = 2, col = as.integer(Sobrevivio)))
```

## Cálculo de las componentes principales de los datos originales sin trasformar

```{r}
cp1 <- princomp(medidas)
summary(cp1)
plot(cp1)
```

## Resultados de las componentes principales (cargas)

```{r}
loadings(cp1)

unclass(loadings(cp1))
```

## Gráfica "biplot" de las componentes principales

```{r}
biplot(cp1)
```

## Biplot con las escalas proporcionales.

```{r}
fact_exp <- 8
plot(cp1$scores[,1], cp1$scores[,2], col = gorriones$Sobrevivio, 
     pch = 19, asp = 1, xlab = "Componente principal 1",
     ylab = "Componente principal 2")
abline(h = 0, col = "blue", lty = 2)
abline(v = 0, col = "blue", lty = 2)
text(cp1$scores[,1], cp1$scores[,2], 
     pos = 3, col = as.integer(gorriones$Sobrevivio))
arrows(0,0,cp1$loadings[,1]*fact_exp, cp1$loadings[,2]*fact_exp, length = 0.1,
       col = "blue")
text(cp1$loadings[,1]*fact_exp, cp1$loadings[,2]*fact_exp,
     dimnames(cp1$loadings)[[1]], col = "blue", pos = 2)
```

## Diagramas de pares con las variables estandarizadas.

```{r}
pairs(medidas, col = gorriones$Sobrevivio, pch = 19)
```

## Cálculo de las componentes principales con las varaibles estandarizadas

```{r}
cp2 <- princomp(medidas, cor = TRUE)
summary(cp2)
plot(cp2)
```

## Resultados de las componentes principales

```{r}
loadings(cp2)

unclass(loadings(cp2))
```

## Gráficas "biplot" de componentes principales

```{r}
biplot(cp2)
```

## Biplot con las escalas proporcionales.

```{r}
fact_exp <- 3
plot(cp2$scores[,1], cp2$scores[,2], col = gorriones$Sobrevivio, 
     pch = 19, asp = 1, xlab = "Componente principal 1",
     ylab = "Componente principal 2")
abline(h = 0, col = "blue", lty = 2)
abline(v = 0, col = "blue", lty = 2)
text(cp2$scores[,1], cp2$scores[,2], 
     pos = 3, col = as.integer(gorriones$Sobrevivio))
arrows(0,0,cp2$loadings[,1]*fact_exp, cp2$loadings[,2]*fact_exp, length = 0.1,
       col = "blue")
text(cp2$loadings[,1]*fact_exp, cp2$loadings[,2]*fact_exp,
     dimnames(cp2$loadings)[[1]], col = "blue", pos = 2)
```

## Detección de valores atípicos multivariados.

```{r}
gorriones2 <- data.frame(gorriones, atipico = rowSums(cp2$scores[,3:5]^2))
gorriones2[order(gorriones2$atipico),]
```

