---
title: "Análisis exploratorio de la oferta hídrica en Manizales"
author: "Kenneth Roy Cabrera Torres"
date: "Viernes, 31 de agosto de 2018"
output: 
  html_document: 
    toc: yes
---

```{r setup, include=FALSE}
knitr::opts_chunk$set(echo = TRUE)
```

## Lectura de la base de datos.

```{r}
oferta_hidrica1 <- read.csv("OFERTA_H_DRICA_CUENCAS_MANIZALES_-_TABULADA.csv")
```


## Estructura de la base de datos.

```{r}
str(oferta_hidrica1)
```


## Resumen de la base de datos.

```{r}
summary(oferta_hidrica1)
```

## Organizar la base de datos.

```{r}
library(tidyverse)
```

### Colocar la base de datos en formato "largo".

```{r}
oferta_hidrica1largo <- oferta_hidrica1 %>%
  gather(key = Día, value = oferta, -c(ORDEN:FUENTE)) 
```

Convertir la variable Día en formato categórico.

```{r}
oferta_hidrica1largo <- oferta_hidrica1largo %>%
  mutate(Día = factor(Día))
```

```{r}
str(oferta_hidrica1largo)
```


```{r}
head(oferta_hidrica1largo)
```

```{r}
tail(oferta_hidrica1largo)
```



### Resumen de la base de datos "a lo largo".

```{r}
summary(oferta_hidrica1largo)
```

### Crear una variables con el número del día.

```{r}
oferta_hidrica1largo <- oferta_hidrica1largo %>%
  mutate(Día2 = as.numeric(str_extract(Día, "[0-9]+")))
```

### Crear la variable fecha a partir del año, el mes y el día.

```{r}
oferta_hidrica1largo <- oferta_hidrica1largo %>%
  mutate(fecha = as.Date(ISOdate(AÑO, MES, Día2)))
```



### Mostrar los registros con valores faltantes en oferta.

```{r}
temporal1 <- oferta_hidrica1largo %>%
  filter(is.na(oferta))
```

```{r}
head(temporal1, 20)
```

```{r}
tail(temporal1, 20)
```




### Eliminar los registros con valores faltantes en oferta.

```{r}
oferta_hidrica1largo <- oferta_hidrica1largo %>%
  filter(!is.na(oferta))
```

```{r}
summary(oferta_hidrica1largo)
```



## Gráfica de las series de tiempo de oferta hídrica por FUENTE.

```{r}
ggplot(oferta_hidrica1largo, aes(fecha, oferta, col = CUENCA)) +
  geom_line() +
  facet_wrap(~ FUENTE)
```

## Gráfica de las series de tiempo en escala logarítmica de la oferta hídrica por FUENTE.

```{r}
ggplot(oferta_hidrica1largo, aes(fecha, oferta, col = CUENCA)) +
  geom_line() +
  facet_wrap(~ FUENTE) +
  scale_y_log10() 
```

## Ejemplos de "verbos" del paquete dplyr.


- *filter()* seleccionar registros.
- *arrange()* reordenar la base de datos.
- *select()* seleccionar variables o columnas.
- *mutate()* adiciona variables nuevas o transforma las ya existentes.
- *summarise()* resume en valores únicos.
- *slice()* selecciona regístros por número de la posición.
- *group_by()* Agrupa por variables para procesos con los anteriores verbos.
- *ungroup()* Desagrupa cuando se ha agrupado previamente.

```{r}
oferta_hidrica1largo %>%
  filter(AÑO == 2018 & FUENTE == "CHINCHINA", MES == 1)
```


```{r}
oferta_hidrica1largo %>% 
  arrange(desc(oferta)) %>%
  head()
```

```{r}
oferta_hidrica1largo %>%
  summarise(oferta_media = mean(oferta))
```

```{r}
oferta_hidrica1largo %>%
  slice(1:20)
```

## Combinación con los "verbos".



```{r}
oferta_hidrica1largo %>%
  select(AÑO, CUENCA, FUENTE, oferta) %>%
  mutate(log10Oferta = log10(oferta)) %>%
  group_by(AÑO, CUENCA, FUENTE) %>%
  summarise(promOferta = mean(oferta),
            promlog10Oferta = mean(log10Oferta)) %>%
  mutate(promOfertalog = 10^promlog10Oferta)
```

```{r}
oferta_hidrica1largo %>%
  arrange(AÑO, MES, FUENTE, Día2) %>%
  head(40)
```

```{r}
oferta_hidrica1largo %>% 
  group_by(AÑO, FUENTE) %>%
  arrange(desc(oferta)) %>%
  slice(1) %>%
  data.frame()
```


## Preguntas a la base de datos.

### Pregunta con respuesta numérica.

Se requiere saber el promedio, la desviación estándar,
el valor mínimo y máxiomo de la oferta hídrica por mes multianual
de cada una de la fuentes pero identificando la respetiva cuenca
a la que pertenece.

```{r}
oferta_resumen <- oferta_hidrica1largo %>% 
  group_by(CUENCA,  FUENTE, MES) %>%
  summarise(ofertam = mean(oferta),
            ofertads = sd(oferta),
            ofertamin = min(oferta),
            ofertamax = max(oferta))

data.frame(oferta_resumen)
```




### Pregunta con respuesta gráfica.

Se require que por cada cuenca se muestre la serie de tiempo 
de la oferta hídrica  para cada año por cada fuente o afluente 
de las dos cuencas del suministro de Manizales.

```{r}
# Crear una variable de fecha "dummy"
oferta_hidrica1largo <- oferta_hidrica1largo %>%
  mutate(fecha2 = as.Date(paste("2000-", format(fecha, "%m-%d"), sep = "")),
         cuenca_fuente = paste(CUENCA, FUENTE, sep = "-"))
```

```{r, fig.height=8, fig.width=12}
ggplot(oferta_hidrica1largo, aes(fecha2, oferta, col = factor(AÑO))) +
  geom_line(alpha = 0.6) +
  facet_wrap(~ cuenca_fuente, nrow =  2) +
  geom_smooth(se = FALSE) + 
  scale_y_log10(breaks = c(100, 200, 400, 600, 
                           1000, 2000, 4000, 6000,
                           10000, 20000, 40000)) +
  scale_x_date(date_labels = "%B",
               date_breaks = "1 month") +
  theme(axis.text.x = element_text(angle = 90, hjust = 1)) +
  labs(title = "Oferta hídica diaria en afluentes del acueducto de Manizales",
       subtitle = "Desde febrero de 2016 haste agosto 2018",
       y = "Oferta hídrica (l/s)",
       x = "Mes")
```



