---
title: "Ordenación no restringida"
author: "Kenneth Roy Cabrera Torres"
date: "20 de febrero de 2019"
output: 
  html_document: 
    toc: yes
---

```{r setup, include=FALSE}
knitr::opts_chunk$set(echo = TRUE)
```


## Métodos de ordenación no restringido.

 - Análisis de componentes principales (PCA).
    * Datos cuantitativos.
    * Preserva la distancia euclíedea.
 - Análisis de correspondencia (CA).
    * Tabla de contingencia o valores cercanos a frecuencias.
    * Preserva la distancia $\chi^2$.
 - Análisis de coordenadas principales (PCoA).
    * Orientado a matrices de disimilitud.
 - Escalamiento multidimensional no métrico (NMDS). 
    * Contrario a los anteriores no está basado en vectores propios.
    * Representa los objetos preservando la relaciones entre ellos.
    * Opera sobre matrices de disimilitud. 
   

```{r}
## Paquetes 
library(ade4)
library(vegan)
library(gclus)
library(ape)
library(missMDA)
library(FactoMineR)
library(tidyverse)
```

```{r}
# Funciones propias del libro.
# Ecología numérica.
source("cleanplot.pca.R")
source("PCA.newr.R")
source("CA.newr.R")
```


```{r}
# Lectura de las bases de datos.
ambient<-read.csv2("ambientales.csv",enc="latin1",row.names=1)
peces<-read.csv2("peces.csv",enc="latin1",row.names=1)
locs<-read.csv2("localidades.csv",enc="latin1",row.names=1)
nomEspec<-read.csv2("nombresdeespecies.csv",enc="latin1")
nomVarAmbient<-read.csv2("Nombresdevariablesambientales.csv",enc="latin1")
```

```{r}
# Adecuación
# Quitar el sitio que no tiene ninguna especie
sumEsp  <- apply(peces,1,sum)
peces   <- peces[sumEsp!=0,]
ambient <- ambient[sumEsp!=0,]
locs    <- locs[sumEsp!=0,]
```


```{r}
summary(ambient)
```

## Componentes principales (PCA).

```{r}
ambient.pca <- rda(ambient, scale = TRUE)
ambient.pca
```

```{r}
summary(ambient.pca) # Default scaling 2
```

```{r}
summary(ambient.pca, scaling = 1)
```

```{r}
?cca.object 
```


```{r}
(ev <- ambient.pca$CA$eig)
```

### Criterio del modelo de la vara quebrada (broken stick model).

$$
 \lambda^* = \sum_{k = i}^p \frac{1}{k}
$$
Donde:

$$
 \begin{eqnarray*}
  \lambda^* & : & \text{El valor del valor propio del modelo de vara quebrada.} \\
  p & & \text{Número de epsecies, (columnas).} \\
 \end{eqnarray*}
$$

```{r}
screeplot(ambient.pca, bstick = TRUE, npcs = length(ambient.pca$CA$eig))
```

- **Escalamiento 1**: Óptimo para mostrar la relación de distancias entre objetos.
- **Escalamiento 2**: Óptimo para mostrar la correlación entre variables.


```{r}
op <- par(no.readonly = TRUE) 
par(mfrow = c(1, 2))
biplot(ambient.pca, scaling = 1, main = "PCA - escalamiento 1")
biplot(ambient.pca, main = "PCA - escalamiento 2")  
par(op)
```


```{r}
par(mfrow = c(1, 2))
cleanplot.pca(ambient.pca, scaling = 1, mar.percent = 0.08)
cleanplot.pca(ambient.pca, scaling = 2, mar.percent = 0.04)
par(op)
```

## Análisis de correpondencia (CA).

```{r}
# Compute CA
(peces.ca <- cca(peces))
```

```{r}
summary(peces.ca)	
```

```{r}
summary(peces.ca, scaling = 1)
```

```{r}
screeplot(peces.ca, bstick = TRUE, npcs = length(peces.ca$CA$eig))
```

```{r}
op <- par(no.readonly = TRUE) 
par(mfrow = c(1, 2))
# Scaling 1: los sitios son centroides de las species.
plot(peces.ca, 
     scaling = 1, 
     main = "CA en abundacia de peces \n escalamiento 1"
)
# Scaling 2 (default): las especies son centroides de los sitios.
plot(peces.ca, main = "CA en abundancia de peces \n escalamiento 2")
par(op)
```

## Análisis de coordenadas principales (PCoA).

```{r}
peces.bray <- vegdist(peces)
peces.b.pcoa <- cmdscale(peces.bray, k = (nrow(peces) - 1), eig = TRUE)
```

```{r}
ordiplot(scores(peces.b.pcoa, choices = c(1, 2)),
         type = "t",
         main = "PCoA con promedios ponderados de especies")
abline(h = 0, lty = 3)
abline(v = 0, lty = 3)
peces.wa <- wascores(peces.b.pcoa$points[, 1:2], peces)
text(peces.wa, rownames(peces.wa), cex = 0.7, col = "red")
```

## Escalamiento multidimensional no métrico.

```{r}
peces.nmds <- metaMDS(peces, distance = "bray")
```

```{r}
peces.nmds
```


```{r}
peces.nmds$stress
```


```{r}
plot(
  peces.nmds,
  type = "t",
  main = paste(
    "NMDS/Diferencias en porcentaje - Stress =",
    round(peces.nmds$stress, 3)
  )
)
```

```{r, fig.height=7, fig.width=8}
op <- par(no.readonly = TRUE)
par(mfrow = c(1, 2))
stressplot(peces.nmds, main = "Shepard plot")
gof <- goodness(peces.nmds)
plot(peces.nmds, type = "t", main = "Goodness of fit")
points(peces.nmds, display = "sites", cex = gof * 300)
par(op)
```

## Comparación de los métodos PCoA vs NMDS.

### NMDS.


 - Dependiendo del punto de partida puede cambiar la soluición.
 - Las disimilitudes o distancias se distorsionan.
 - Los primeros ejes no maximizan la varianza de las observaciones.
 - El criterio de optimización puede cambiar.
 - Sólo los expertos puede establecer que cambios en argumentos de
   las funciones NMDS cambia la solución.
 - La selección de la dimensión a proyectar, pero las soluciones
   no son exactas para valores bajos de dimensión.
 - El estadístico de "stress" no es un indicador de la proporción de varianza.
   Indica la deformación de las disimilitudes con respecto a las originales.
   
   
### PCoA.

 - PCoA encuentra una solución óptima de valores y vectores propios.
   La solución es única.
 - Las disimilitudes no se distorcionan en la solución completa.
 - El primer eje maximiza la varianza de las observaciones.
 - La solución de la ordenación es exacta.
 - Se puede reproducir las distancias originales usando todos los ejes
   del PCoA.
 - Se puede establecer la proporción de varianza que cada eje explica.
   
