---
title: "Resumen de métodos multivariados"
output: 
  html_notebook: 
    toc: yes
---

La clave del uso de los métodos multivariados está en:

 - El tipo de problema para el cuál el método está propuesto.
 - El objetivo de cada técnica.
 - La estructura de datos requerida para utilizar cada técnica.
 - El muestreo realizado para cada técnica.
 - Entender el concepto subyacentes a cada técnica.

## Clasificación de técnicas

- Modelo:
  $$
   y_1 + y_2 + \cdots + y_i
  $$
- Técnicas:
    * Ordenación no restringida.
    * Análisis aglomerativo (cluter analisis).
- Modelo:
  $$
    y_1 + y_2 + \cdots + y_i = x
  $$  
- Técnicas:
    * Anova multivariado (MANOVA).
    * Prueba de Mantel.
    * Análisis discriminante.
    * Regresión logística.
    * Árboles de clasifiación.
      
- Modelo:
  $$
      y_1 + y_2 + \cdots + y_i = x_1 + x_2 + \cdots + x_j
  $$
- Técnicas:  
    * Ordenación con restricción.
    * Correlación Canónico.
    * Árboles de regresión multivariados.

## Ordenación sin restricción:

- PCA (Componentes principales)
- MDS o PCoA (Escalamiento multidimensional métrico)
- CA (Análsis de correspondencia)
- DCA (Análisis de correspondencia segmentado o análisis de correspodencia sin tendencia)
- NMDS (Escalamiento multidimensional no-métrico)

Objetivo:
Estraer gradientes de máxima variación.

## Análisis aglomerativo (cluster):

- Varias ténicas, jerárquicas, divisivas, etc.

Objetivo:
Establecer grupos de entes similares.

## Discriminación:

- MANOVA (Anova multivariado)
- ANOSIM (Análisis de similitud)
- Mantel (Prueba de Mantel)
- LR (Regresión logística)
- DA (Análisis discriminante)

Objetivo:
Prueba para diferenciar entre grupos de entidades y predecir 
la pertenencia a un grupo.

## Ordenación con restricción;

- RDA (Análisis de redundancia)
- CCA (Análisis de correspondencia canónico)

Objetivo:
Extraer gradientes de variación en variables dependientes explicadas
por variables independientes.

## Escalamiento multidimensional o Análisis de Coordenadas Principales.

### MDS o PCoA
```{r}
peces <- read.csv2("peces.csv", row.names = 1)
sumEsp  <- apply(peces,1,sum)
peces   <- peces[sumEsp!=0,]
require(vegan)
peces.perfil <- decostand(peces, method = "total")
mat_dist <- dist(peces.perfil, method = "manhattan")
print(mat_dist)
mds <- cmdscale(mat_dist)
plot(mds, type = "n")
abline(h = 0, col = "red", lty = 2)
abline(v = 0, col = "red", lty = 2)
text(mds[,1], mds[,2], labels = row.names(peces.perfil))
```

### nMDS
```{r}
peces <- read.csv2("peces.csv", row.names = 1)
sumEsp  <- apply(peces,1,sum)
peces   <- peces[sumEsp!=0,]
require(vegan)
peces.perfil <- decostand(peces, method = "normalize")
mat_dist <- dist(peces.perfil, method = "minkowski", p = 1/3)
print(mat_dist)
require(MASS)
nMDS <- isoMDS(mat_dist)
plot(nMDS$points[,1], nMDS$points[,2], type = "n")
abline(h = 0, col = "red", lty = 2)
abline(v = 0, col = "red", lty = 2)
text(nMDS$points[,1], nMDS$points[,2], labels = row.names(peces.perfil))
```


## Análisis de correspondencia (CA).

- MDS: Escalamiento multidmensional.
- PCoA: Análisis de coordenadas principales,
- CCA: Análisis de correspondencia canónico.
- CVA: Análisis de variable canónico.
- ANOSIM: Análisis de similitud.

```{r}
t1 <- read.csv2("tablaCont.csv", row.names = 1)
t1
margin.table(as.matrix(t1), 1)
margin.table(as.matrix(t1), 2)
chi1 <- chisq.test(t1)
print(chi1)
print(chi1$observed)
print(chi1$expected)

require(ca)
ca_t1 <- ca(t1)
ca_t1
plot(ca_t1)
plot(ca_t1, lines = TRUE)
plot(ca_t1, arrows = c(TRUE, TRUE))
```


## Análisis de correspondencia sin tendencia DCA.

```{r}
ejemplo1 <- read.csv2("ejemplo1_sitio.csv", row.names = 1)
row.names(ejemplo1) <- paste("Sitio", row.names(ejemplo1))
ejemplo1
require(ca) 
ca1 <- ca(ejemplo1)
ca1
plot(ca1)
plot(ca1, lines = c(TRUE, FALSE))
plot(ca1, arrows = c(TRUE, FALSE))
require(vegan)
dca1 <- decorana(ejemplo1)
dca1
plot(dca1)
```

## Análisis de redundancia
```{r}
peces   <- read.csv2("peces.csv", row.names = 1)
ambient <- read.csv2("ambientales.csv",enc="latin1",row.names=1)

sumEsp  <- apply(peces,1,sum)
peces   <- peces[sumEsp!=0,]
ambient <- ambient[sumEsp!=0,]

require(vegan)
peces.hell <- decostand(peces, "hell")
pca <- rda(peces.hell)
print(summary(pca))
plot(pca)

rda1 <- rda(peces.hell ~ das, data = ambient)
print(summary(rda1))
plot(rda1)

rda2 <- rda(peces.hell ~ ., data = ambient)
print(summary(rda2))
plot(rda2)

```


## Análisis de correspondencia canónico

```{r}
peces   <- read.csv2("peces.csv", row.names = 1)
ambient <- read.csv2("ambientales.csv",enc="latin1",row.names=1)

sumEsp  <- apply(peces,1,sum)
peces   <- peces[sumEsp!=0,]
ambient <- ambient[sumEsp!=0,]

require(vegan)

cca1 <- cca(peces)
print(summary(cca1))

plot(cca1)

cca2 <- cca(peces, ambient)
print(summary(cca2))

plot(cca2)
```



