---
title: "Contaminación del aire en EEUU"
author: "Kenneth Roy Cabrera Torres"
date: "13 de septiembre de 2016"
output: html_document
---

```{r setup, include=FALSE}
knitr::opts_chunk$set(echo = TRUE)
```

## Lectura de la base de datos
```{r}
spec_hora <- read.csv2("hourly_SPEC_2016.csv")
```

## Adecuación de la base de datos

### Convertir a tipo fechas y hora
```{r}
require(dplyr)
spec_hora <- spec_hora %>% mutate(Fecha_hora_local = paste(Date.Local, Time.Local))
spec_hora <- spec_hora %>% mutate(Fecha_local = as.POSIXct(strptime(Date.Local, "%Y-%m-%d")))
spec_hora <- spec_hora %>% mutate(Fecha_hora_local = as.POSIXct(strptime(Fecha_hora_local, "%Y-%m-%d %H:%M")))

spec_hora <- spec_hora %>%
             mutate(Fecha_hora_local = paste(Date.Local, Time.Local),
                    Fecha_local = as.POSIXct(strptime(Date.Local, "%Y-%m-%d")),
                    Fecha_hora_local = as.POSIXct(strptime(Fecha_hora_local, "%Y-%m-%d %H:%M")))
```

### Selección de subbases de datos
```{r}
levels(spec_hora$Parameter.Name)

spec_hora_CN <- spec_hora %>% filter(Parameter.Name == "Black Carbon PM2.5 at 880 nm")

with(spec_hora_CN, plot(Fecha_hora_local, Sample.Measurement))

with(spec_hora_CN, plot(Fecha_hora_local, Sample.Measurement, type = "l"))

require(dplyr)
spec_hora_CN <- spec_hora_CN %>% arrange(Fecha_hora_local)

with(spec_hora_CN, plot(Fecha_hora_local, Sample.Measurement, type = "l"))
```

### Gráficas exploratorias (lattice)
```{r}
require(lattice)
xyplot(Sample.Measurement ~ Fecha_hora_local | State.Name, data = spec_hora_CN)
```

### Gráficas exploratorias (ggplot2)
```{r}
require(ggplot2)
ggplot(spec_hora_CN, aes(Fecha_hora_local, Sample.Measurement)) +
  geom_point() + facet_wrap(~ State.Name)
```

### Simplificar nombres de variables

Nombres de variables según la [EPA](https://aqs.epa.gov/aqsweb/documents/codetables/parameter_classes.html)

```{r}
levels(spec_hora$Parameter.Name)
abbreviate(levels(spec_hora$Parameter.Name))

spec_hora$nomVar <- factor(abbreviate(spec_hora$Parameter.Name))
```


### Resumir bases de datos
```{r}
spec_hora %>% summarise(prom = mean(Sample.Measurement))

spec_hora %>% group_by(Parameter.Name) %>% summarise(prom = mean(Sample.Measurement))

spec_hora %>% group_by(Parameter.Name, State.Name) %>% summarise(prom = mean(Sample.Measurement))

with(spec_hora, table(Parameter.Name, State.Name))
```

```{r}
spec_hora1 <- spec_hora %>% 
              group_by(Fecha_local, nomVar) %>% 
              summarise(Sample.Measurement = mean(Sample.Measurement, na.rm = TRUE))
```


### Obtener una columna por variable

```{r}
require(tidyr)
spec_hora_x_var <- spec_hora %>% spread(nomVar, Sample.Measurement, fill = NA)

spec_hora_BC <- spec_hora_x_var %>% filter(!is.na(BCPa8n))

with(spec_hora_BC, plot(State.Name, BCPa8n))


with(spec_hora_BC, plot(State.Name, BCPa8n, las = 2))


op <- par(no.readonly = TRUE)
 par(mar = op$mar + c(4,0,0,0))
 with(spec_hora_BC, plot(State.Name, BCPa8n, las = 2))
par(op)

spec_hora_BC <- droplevels(spec_hora_BC)

with(spec_hora_BC, plot(State.Name, BCPa8n))

op <- par(no.readonly = TRUE)
 par(mar = op$mar + c(4,0,0,0))
 with(spec_hora_BC, plot(State.Name, BCPa8n, las = 2))
par(op)
```

```{r}
spec_hora1_x_var <- spec_hora1 %>% spread(nomVar, Sample.Measurement, fill = NA)

summary(spec_hora1_x_var)

spec_hora1_x_var %>% filter(is.na(AmbT))

data.frame(spec_hora1_x_var %>% filter(is.na(AmbT)))

apply(is.na(spec_hora1_x_var)*1,1,sum)

spec_hora1_x_var2 <- na.omit(spec_hora1_x_var)
```

```{r}
plot(spec_hora1_x_var2[, -1])
```

```{r}
dotchart(spec_hora1_x_var2$OCUPLT)

subset(spec_hora1_x_var2, OCUPLT > 10)

require(dplyr)
spec_hora1_x_var2 %>% filter(OCUPLT > 10)
spec_hora1_x_var2 %>% filter(OEPLT > 10)

temp1 <- spec_hora %>% filter(as.character(Fecha_local) == "2016-01-29" &
                                nomVar == "OCUPLT" & 
                                Sample.Measurement > 10)
temp1

temp2 <- spec_hora %>% filter(as.character(Fecha_local) == "2016-01-29" &
                                nomVar != "AmbT" &                                 
                                Sample.Measurement > 10)
temp2

```

Valores atípicos de Carbon Orgánico debido al siguiente evento
sucedido en [ese municipio en este día](http://abc13.com/news/one-injured-in-house-fire-in-west-harris-county/1179586/)

```{r}
spec_hora2 <- spec_hora %>% filter(!(as.character(Fecha_local) == "2016-01-29" &
                                nomVar != "AmbT" &                                 
                                Sample.Measurement > 10))
spec_hora1 <- spec_hora2 %>% 
              group_by(Fecha_local, nomVar) %>% 
              summarise(Sample.Measurement = mean(Sample.Measurement, na.rm = TRUE))

spec_hora1_x_var <- spec_hora1 %>% spread(nomVar, Sample.Measurement, fill = NA)

spec_hora1_x_var2 <- na.omit(spec_hora1_x_var)
```

```{r}
plot(spec_hora1_x_var2[, -1])
```

```{r}
temp2 <- spec_hora %>% filter(Fecha_local == as.POSIXct("2016-01-09") &
                                nomVar != "AmbT" &                                 
                                Sample.Measurement > 4)
temp2

temp3 <- spec_hora %>% filter(Fecha_local >= as.POSIXct(as.Date("2016-01-09")) &
                              Fecha_local <= as.POSIXct(as.Date("2016-01-10")) &
                                nomVar != "AmbT" &
                                State.Name == "District Of Columbia")
temp3 %>% select(Date.Local, Time.Local, Parameter.Name, Sample.Measurement,
                 Units.of.Measure, nomVar)

```

Posible [origen de la medida atípica](http://www.dcfd.com/january-2016-archives.html)


```{r}
spec_hora3 <- spec_hora2 %>% filter(!(Fecha_local == as.POSIXct("2016-01-09") &
                                nomVar != "AmbT" &                                 
                                Sample.Measurement > 10))
spec_hora1 <- spec_hora3 %>% 
              group_by(Fecha_local, nomVar) %>% 
              summarise(Sample.Measurement = mean(Sample.Measurement, na.rm = TRUE))

spec_hora1_x_var <- spec_hora1 %>% spread(nomVar, Sample.Measurement, fill = NA)

spec_hora1_x_var2 <- na.omit(spec_hora1_x_var)
```

```{r}
plot(spec_hora1_x_var2[, -1])
```

