---
title: "Tamaño de muestra"
author: "Kenneth Roy Cabrera Torres"
date: "Jueves 4 de mayo de 2017"
output: html_document
---

```{r setup, include=FALSE}
knitr::opts_chunk$set(echo = TRUE)
```

## Lectura de la base de datos

```{r}
X <- read.csv("coordenadaX.csv")
X$fecha <- as.POSIXct(X$timestamp/1000, origin = "1970-01-01")

Y <- read.csv("coordenadaY.csv")
Y$fecha <- as.POSIXct(Y$timestamp/1000, origin = "1970-01-01")

Z <- read.csv("coordenadaZ.csv")
Z$fecha <- as.POSIXct(Z$timestamp/1000, origin = "1970-01-01")

```


## Unificar base de datos por columna

```{r}
library(dplyr)

X1 <- X %>% 
      select(timestamp, value) %>% 
      rename(valorX = value)

Y1 <- Y %>% 
      select(timestamp, value) %>% 
      rename(valorY = value)

Z1 <- Z %>% 
      select(timestamp, value) %>% 
      rename(valorZ = value)

XY <- full_join(X1, Y1)
XYZ <- full_join(XY, Z1)

head(XYZ)

```

## Calcular aceleración total

```{r}
library(dplyr)
XYZ <- XYZ %>% 
       mutate(valorT = sqrt(valorX ^ 2 + valorY ^ 2 + valorZ ^ 2),
       fecha = as.POSIXct(timestamp/1000, origin = "1970-01-01")) %>%
       dplyr::filter(!is.na(valorT))
```

## Gráfica de la aceleración total

```{r}
library(ggplot2)
gt <- ggplot(XYZ, aes(fecha, valorT))
gt + geom_point() + geom_line()
```
```{r}
XYZ$minuto <- format(XYZ$fecha, "%M")
```

Procedimiento para calcular el tamaño de muestra

Insumos:
 - Datos de cinco (5) minutos de caminata por duplicado (2 veces)
 - Datos de viaje en bus por diez minutos por duplicado (2 veces)

En total se tiene dos series para caminatas y dos series para viaje en bus.

Dividir los datos de los 5 minutos de caminata por minuto, se obtienen 
así 10 tramos o divisiones, a cada división se calcula 
el promedio de la aceleración total de tal manera que se tienen 10 datos 
de promedio.

```{r}
library(dplyr)
XYZ$minuto <- factor(format(XYZ$fecha, "%M"))
promMin <- XYZ %>%
           select(valorT, minuto) %>%
           group_by(minuto) %>%
           summarise(promT = mean(valorT))
promMin
```


Se calcula de desviación estándar de los 10 datos

```{r}
sd(promMin$promT)
```


Se calcula el tamaño de muestra de la siguiente manera:

```{r}
library(pwr)
delta <- 0.17
sigma <- sd(promMin$promT)
d <- delta/sigma
result1 <- pwr.t.test(d = d, sig.level = 0.05, power = 0.80, type = 'two.sample')
result1
```

En el ejemplo anterior se estima que la diferencia detectable es mayor
que la desviación estándar en aproximadamente un `r round((delta-sigma)/sigma * 100, 1)`
% aproximadamente.

```{r}
(delta-sigma)/sigma * 100
```

Por decisión del grupo se determina el nivel de porcentaje de error con
respecto a la desviación estándar para relizar el experimento.

El procedimiento se repite para los datos del viaje en bus, pero
esta vez se cada dos (2) minutos y de nuevo se tienen 10 (diez) datos en total.

Se debe examinar si la diferencia entre el promedio de los promedios 
de caminata y bus es mayor que el nivel de "d" propuesto en 
el tamaño de muestra.

## Tamaño de muestra final

Para el ejemplo se tiene que el número de persona por cada nivel
es de `r ceiling(result1$n)`

Las actividades son:

 - Caminar.
 - Correr o trotar.
 - Viajar en bus.
 - Viajar en metro.
 - Un nivel propuesto por el grupo.
 - Otro nivel propuesto por el grupo.
 
 Se tienen seis niveles, por lo tanto el número de personas es de
 `r ceiling(result1$n)` x 6 = `r ceiling(result1$n)*6` personas diferentes, 
 a cada persona se le toma como mínimo 5 minutos en la actividad respectiva.
 
 Recordar registrar las siguientes variables por persona:
 
  - Género.
  - Estatura
  - Peso.
  - Edad (La población está determinada a edades entre [15 y 30] años)
  
Registar la posición en la que estaba cuando estaba en los medios de transporte.

  - Posición: parado, sentado.
  - Hora del día.
  - Día de la semana.
  - Clima: lluvia, no lluvia.
  
  
  
  


