---
title: "Arreglo de bases de datos"
author: "Kenneth Roy Cabrera Torres"
date: "29/09/2015"
output: 
  html_document: 
    toc: yes
---

### ¿Qué son datos ordenados ("tidy data")?

- Tener datos que faciliten el análisis.
- Es parte de la depuración o puesta a punto de las bases de datos.
- Los datos deberán facilitar la visualización, agregación y
  la modelación (por ejemplo, facilitar el uso de las funciones
  `lm()`, `ggplot()`, y `ddply()`).
- Es la teoría de bases de datos relacionales para estadísticos.

### Tabla de frecuencias

¿Cuántas variables hay en este conjunto de datos?

 | Genero / Estado | Embarazadas | No embarazada |
 | --- | --- |--- |
 | Masculino |  0 | 5 |
 | Femenino  |  1 | 4 |


### Base de datos

Estado | Gnero | Frecuencia
--- | --- | ---
no | Femenino | 4
no | Masculino | 5
si | Femenino | 1
si | Masculino | 0

### Convención 

Almacenamiento | Significado
--- | ---
Tabla / Archivo | Base de datos 
Filas | Observaciones
Columnas | Variables

### Causas base de datos no adecuadas

- Los encabezados de las columnas, son valores, no variables.
- Varias variables se almacenan en una columna.
- Las variables se almacenan tanto en filas como columnas.
- Múltiples tipos de unidades experimentales se almacenan en las misma tabla.
- Un tipo de unidad experimental se almacena en multiples tablas.

### Herramientas en R para su solución
```{r, eval=FALSE}
require(reshape2) 
?melt
?dcast

require(stringr)
?str_replace
?str_sub
?str_match
?str_split_fixed

require(plyr) # Opcional, pero bueno
?arrange
```

### Ejemplo de una base de datos con problemas

![alt text][id1]

```{r, eval=FALSE}
relig <- read.delim("religions.csv", check.names = F, sep = ";",
                    stringsAsFactors = F)
relig
```

Ordenar la base de datos.

```{r, eval=FALSE}
require(reshape2)
relig2 <- melt(relig, "religion")
head(relig2)
# Nombres de variables adecuadas
names(relig2) <- c("Religión", "Ingresos", "n")
head(relig2)

```

### Otro caso más elaborado

Lectura de la base de datos original.

Se trata de una base de datos de la OMS, sobre
casos de un nuevo brote de tuberculosis en el mundo.

En este caso:

  + *iso2*: Sigla del país.
  + *year*: Año.
  + *new_sp*: Total de caso de la nueva especie.
  + *m*: Género masculino.
  + *f*: Género femenino.
  + *04*: Rango de edad 0-4 años.
  + *65*: Mayor de 65 años.
  + *u*: Desconocido.


```{r, eval=FALSE}
crudo <- read.csv("tb.csv", na.strings = "",
                    stringsAsFactors = F)
head(crudo,20)
```

Una primera depuración para mejorar la presentación de la base de datos
y seleccionar sólo un año.

```{r, eval=FALSE}
crudo$new_sp <- NULL
crudo <- subset(crudo, year == 2000)
names(crudo)[1] <- "pais"
require(stringr)
names(crudo) <- str_replace(names(crudo), "new_sp_", "")
crudo$m04 <- NULL
crudo$m514 <- NULL
crudo$f04 <- NULL
crudo$f514 <- NULL
head(crudo,20)
```

Adecuación de la base de datos con respecto a las variables
que se quieren determinar.

```{r, eval=FALSE}
require(reshape2)
limpio <- melt(crudo, id = c("pais", "year"), na.rm = TRUE)
names(limpio)[2] <- "año"
names(limpio)[3] <- "columna"
names(limpio)[4] <- "casos"
head(limpio,20)
# Arreglo de la base de datos.
require(plyr)
limpio <- arrange(limpio, pais, columna, año)
head(limpio,20)
```

Separación de la información contenida en una columna

```{r, eval=FALSE}
limpio$sexo <- str_sub(limpio$columna, 1, 1)

edades <- c("04" = "0-4", "514" = "5-14", "014" = "0-14", "1524" = "15-24", "2534" = "25-34", "3544" = "35-44", "4554" = "45-54", "5564" = "55-64", "65"= "65+", "u" = NA)

limpio$edad <- factor(edades[str_sub(limpio$columna, 2)], levels = edades)

limpio <- limpio[c("pais", "año", "sexo", "edad", "casos")]
# Base de datos depurada y puesta a punto.
head(limpio,20)
```

Lectura de la base de datos con los códigos de los paises.
```{r, eval=FALSE}
CodPaises <- read.csv("paises.csv", enc = "utf8")
head(CodPaises)
```

Agregar el nombre del país a la base de datos

```{r, eval=FALSE}
limpio <- merge(limpio, CodPaises, by.x = "pais", by.y= "iso2")
```

```{r, eval=FALSE}
limpio2 <- subset(limpio, casos >500)
CasosTotales <- sort(with(limpio2,tapply(casos,nombre,sum)),decreasing=TRUE)
PaisXCasosTot <- names(CasosTotales)
limpio2$nombre <- factor(limpio2$nombre, levels = PaisXCasosTot)
require(ggplot2)

# Gráfica de puntos
g1 <- ggplot(limpio2, aes(nombre,log10(casos), col = sexo))
g1 + geom_point() + facet_grid(edad ~ .) +
  theme(text = element_text(size=8),
        axis.text.x = element_text(angle = 45, hjust = 1))+
  ylab("log10 del Número de casos") + xlab("País")

# Gráfica de barras
g2 <- ggplot(limpio2, aes(nombre,log10(casos), fill = sexo))
g2 + geom_bar(stat = "identity", position = "dodge") + facet_grid(edad ~ .) +
  theme(text = element_text(size=8),
        axis.text.x = element_text(angle = 45, hjust = 1)) +
  ylab("log10 del Número de casos") + xlab("País")
```


[id1]: religiones.png "Religiones"