---
title: "Manejo de base de datos"
author: "Kenneth Roy Cabrera Torres"
date: "Martes, 12 de septiembre de 2017"
output: 
  html_document: 
    toc: yes
---

```{r setup, include=FALSE}
knitr::opts_chunk$set(echo = TRUE)
```

## Lectura de la base de datos

```{r}
poblaMed <- read.csv2("Proyecciones_De_Poblaci_n_Medell_n_2016_2020.csv")
```

## Ver los primeros registros de la base de datos.

```{r}
head(poblaMed)
```

## Ver los últimos registros de la base de datos

```{r}
tail(poblaMed)
```


## Uso del paquete **tidyr**

- `gather()` : Convierte de formato ancho a largo.
- `spread()` : Pasa del formato largo a ancho.

### Uso de **gather()**

```{r}
library(tidyr)
poblaMedLargo <- poblaMed %>%
             gather(key = division,
                    value = poblacion,
                    -c(Código.DANE.Municipio:Grupo.Edad))

head(poblaMedLargo)
```

    

### Uso de **spread()**

```{r}
library(tidyr)
poblaMedAncho <- poblaMedLargo %>%
                 spread(key = division, value = poblacion)

head(poblaMedAncho)
```


## Verbos útilies de la biblioteca **dpyr**

-  `select()`    : Selecciona columnas.
-  `filter()`    : Selecciona filas.
-  `arrange()`   : Reordena filas.
-  `mutate()`    : Crea nuevas columnas o modifica columnas.
-  `summarise()` : Resume valores.
-  `group_by()`  : Permite operaciones por grupo.



### Cambios en variables con `mutate()`


```{r}
library(dplyr)
poblaMedLargo <- poblaMedLargo %>%
                 mutate(poblacion = as.numeric(gsub("[.]", "", as.character(poblacion))))

```

### Creación de nuevas variables con `mutate()`

```{r}
listaDiv <- strsplit(poblaMedLargo$division, "[._]")

poblaMedLargo <- poblaMedLargo %>%
                 mutate(tipo = factor(sapply(listaDiv, function(x) x[1])),
                        año  = as.integer(sapply(listaDiv, function(x) x[2])))
```


### Uso de la función `filter()`

```{r}
library(dplyr)
poblaMedLargo <- poblaMedLargo %>%
               filter(tipo != "Total")
```


### Uso de la función `summarise()`

```{r}
library(dplyr)
poblaMedLargo %>%
  summarise(total = sum(poblacion))
```
### Uso de la función `group_by()`

```{r}
library(dplyr)
poblaMedLargo %>%
  group_by(año) %>%
  summarise(total = sum(poblacion))
```

```{r}
library(dplyr)
poblaMedLargo %>%
  group_by(año, Tipo.División.Geográfica) %>%
  summarise(total = sum(poblacion))
```


```{r}
poblaMedLargo %>%
  group_by(Tipo.División.Geográfica, Grupo.Edad, año) %>%
  summarise(total = sum(poblacion))
```

### Uso de la función `arrange()`

```{r}
library(dplyr)
poblaMedAñoXDiv <- poblaMedLargo %>%
                   group_by(Nombre.División.Geográfica, año) %>%
                   summarise(poblacionTotal = sum(poblacion))

head(poblaMedAñoXDiv)

poblaMedAñoXDiv %>%
  arrange(poblacionTotal)

poblaMedAñoXDiv %>%
  arrange(desc(poblacionTotal))
```

## Combinación de funciones.

Se quiere saber en el 2016 la población de las comunas
ordenadas de menor a mayor.

### Primera intento

```{r}
poblaMedLargo %>% 
  group_by(Nombre.División.Geográfica, año) %>%
  summarise(poblacionTotal = sum(poblacion)) %>%
  arrange(poblacionTotal)
```

### Segundo intento

```{r}
poblaMedLargo %>% 
  filter(Tipo.División.Geográfica == "Comuna") %>% 
  group_by(Nombre.División.Geográfica, año) %>%
  summarise(poblacionTotal = sum(poblacion)) %>%
  arrange(poblacionTotal)
```

### Intento definitivo

```{r}
poblaMedLargo %>% 
  filter(Tipo.División.Geográfica == "Comuna" & año == 2016) %>% 
  group_by(Nombre.División.Geográfica) %>%
  summarise(poblacionTotal = sum(poblacion)) %>%
  arrange(poblacionTotal)
```

