---
title: "Contratación en Antioquia durante diciembre de 2017"
author: "Kenneth Roy Cabrera Torres"
date: "Jueves, 8 de marzo de 2018"
output: 
  html_document: 
    highlight: tango
    toc: yes
---

```{r setup, include=FALSE}
knitr::opts_chunk$set(echo = TRUE)
```


## Adecuación de la base de datos.

```{r}
# Lee la base de datos.
contrata <- read.csv("Contratacion_Diciembre_2017.csv")

# Modifica y crea nuevas variable para adecuar la base de datos.
library(dplyr)
contrata <- contrata %>% 
            mutate(FECHA.SUSCRIPCIÓN = as.POSIXct(strptime(FECHA.SUSCRIPCIÓN, ## Convierte a fecha.
                                             format = "%m/%d/%Y %H:%M:%S")), 
                   FECHA.INICIO = as.POSIXct(strptime(FECHA.INICIO,   ## Convierte a fecha.
                                             format = "%m/%d/%Y %H:%M:%S")),
                   VALOR.CONTRATO = 
                   as.numeric(as.character(
                               recode(VALOR.CONTRATO, `#############` = ""))), ## Convierte a numérico
                   lapso     = as.numeric(FECHA.INICIO - FECHA.SUSCRIPCIÓN)/(3600*24), ## Calcula lapso de tiempo.
                   difPresup = DISPONIBILIDADES.PRESUPUESTALES -
                               REGISTROS.PRESUPUESTALES) ## Calcula diferencia de presupuesto.

```

## Resumen inicial de la base de datos.

### Estructura

```{r}
# Muestra la estructura de la base de datos.
str(contrata)
```


### Resumen estadístico

```{r}
# Resumen de la base de datos.
summary(contrata)
```


## Manejo básico de base de datos.

El paquete `dplry` tiene los siguientes "verbos"

 - `select()` Seleccionar columnas (también permite reordenar).
 - `filtrar()` Filtrar por filas.
 - `slice()` Seleccionar filas por posición.
 - `arrange()` Ordenar o reordenar las filas.
 - `mutate()` Crear o modificar columnas.
 - `summarise()` Resumir valores.
 - `group_by()` Permite agrupaciones en la estrategia de dividir y aplicar a cada grupo.
 
 
### Seleccionar

```{r}
library(dplyr)
select(contrata, CÓDIGO.CONTRATO, PLAZO.ESTIMADO, VALOR.CONTRATO)
```

```{r}
library(dplyr)
contrata1 <- select(contrata, CÓDIGO.CONTRATO, PLAZO.ESTIMADO, VALOR.CONTRATO)
head(contrata1) ## Primero seis (6) registros.
tail(contrata1) ## Últimos seis (6) resitros.
```

```{r}
library(dplyr)
contrata2 <- contrata %>% 
            select(CÓDIGO.CONTRATO, PLAZO.ESTIMADO, VALOR.CONTRATO)
head(contrata2)
```


```{r}
library(dplyr)
contrata3 <- contrata %>%
             select(CÓDIGO.CONTRATO, CÓDIGO.DEL.PROYECTO:VALOR.EJECUTADO.DEL.PROYECTO)
head(contrata3)
```

```{r}
rm(contrata1, contrata2, contrata3)
```


### Filtrar

```{r}
library(dplyr)
contrata1 <- contrata %>%
            filter(VALOR.CONTRATO > 50000000)
head(contrata1)
```

```{r}
library(dplyr)
contrata2 <- contrata %>%
            filter(VALOR.CONTRATO > 50000000 & PLAZO.ESTIMADO >= 60)
head(contrata2)
```

```{r}
rm(contrata1, contrata2)
```



### Selección por posición.

```{r}
library(dplyr)
contrata1 <- contrata %>%
             slice(20:30)
head(contrata1)
tail(contrata1)
```

```{r}
library(dplyr)
contrata2 <- contrata %>%
             slice(-3001:-n())
head(contrata2)
```

```{r}
rm(contrata1, contrata2)
```


### Ordenar

```{r}
library(dplyr)
contrata1 <- contrata %>%
             arrange(desc(VALOR.CONTRATO))
head(contrata1)
```


```{r}
library(dplyr)
contrata2 <- contrata %>%
             arrange(SECTOR.DEL.PROYECTO, VALOR.CONTRATO, desc(VALOR.DEL.PROYECTO))
head(contrata2)
```


```{r}
rm(contrata1, contrata2)
```

### Modificar

```{r}
library(dplyr)
contrata1 <- contrata %>%
             mutate(porc_proy = (VALOR.CONTRATO / VALOR.DEL.PROYECTO) * 100)
head(contrata1)
```


```{r}
rm(contrata1)
```



### Resumir

```{r}
library(dplyr)
contrata1 <- contrata %>%
             summarise(mediaValorContrato = mean(VALOR.CONTRATO, na.rm = TRUE))
contrata1
```
```{r}
library(dplyr)
contrata2 <- contrata %>%
             summarise(mediaValorContrato = mean(VALOR.CONTRATO, na.rm = TRUE),
                       maximoValorContrato = max(VALOR.CONTRATO, na.rm = TRUE),
                       maximoValorProyecto = max(VALOR.DEL.PROYECTO, na.rm = TRUE))
contrata2
```

```{r}
rm(contrata1, contrata2)
```



### Agrupar

```{r}
library(dplyr)
contrata1 <- contrata %>%
             group_by(SECTOR.DEL.PROYECTO)
head(contrata1)

```


```{r}
library(dplyr)
contrata2 <- contrata %>%
             group_by(SECTOR.DEL.PROYECTO) %>%
             summarise(mediaValorContrato = mean(VALOR.CONTRATO, na.rm = TRUE))
contrata2
```

```{r}
rm(contrata1, contrata2)
```



