---
title: "Contratación en Antioquia durante diciembre de 2017"
author: "Kenneth Roy Cabrera Torres"
date: "Jueves, 8 de marzo de 2018"
output: 
  html_document: 
    highlight: tango
    toc: yes
---

```{r setup, include=FALSE}
knitr::opts_chunk$set(echo = TRUE)
```


## Adecuación de la base de datos.

```{r}
# Lee la base de datos.
contrata <- read.csv("Contratacion_Diciembre_2017.csv")

# Modifica y crea nuevas variable para adecuar la base de datos.
library(dplyr)
contrata <- contrata %>% 
            mutate(FECHA.SUSCRIPCIÓN = as.POSIXct(strptime(FECHA.SUSCRIPCIÓN, ## Convierte a fecha.
                                             format = "%m/%d/%Y %H:%M:%S")), 
                   FECHA.INICIO = as.POSIXct(strptime(FECHA.INICIO,   ## Convierte a fecha.
                                             format = "%m/%d/%Y %H:%M:%S")),
                   VALOR.CONTRATO = 
                   as.numeric(as.character(
                               recode(VALOR.CONTRATO, `#############` = ""))), ## Convierte a numérico
                   lapso     = as.numeric(FECHA.INICIO - FECHA.SUSCRIPCIÓN)/(3600*24), ## Calcula lapso de tiempo.
                   difPresup = DISPONIBILIDADES.PRESUPUESTALES -
                               REGISTROS.PRESUPUESTALES) ## Calcula diferencia de presupuesto.

```


## Resumen inicial de la base de datos.

### Estructura

```{r}
# Muestra la estructura de la base de datos.
str(contrata)
```


### Resumen estadístico

```{r}
# Resumen de la base de datos.
summary(contrata)
```


## Identificación de la unidad básica.

```{r}
nrow(contrata)

length(unique(paste(contrata$CÓDIGO.CONTRATO)))

length(unique(with(contrata, 
                   paste(CÓDIGO.CONTRATO,
                         EVENTO))))

length(unique(with(contrata, 
                   paste(CÓDIGO.CONTRATO,
                         EVENTO, 
                         TIPO.DE.REGISTRO))))

length(unique(with(contrata, 
                   paste(CÓDIGO.CONTRATO,
                         EVENTO, 
                         TIPO.DE.REGISTRO,
                         OBJETO.DEL.CONTRATO))))

length(unique(with(contrata, 
                   paste(CÓDIGO.CONTRATO,
                         EVENTO, 
                         TIPO.DE.REGISTRO,
                         OBJETO.DEL.CONTRATO,
                         CÓDIGO.DEL.PROYECTO))))



idx1 <- with(contrata, 
                   paste(CÓDIGO.CONTRATO,
                         EVENTO, 
                         TIPO.DE.REGISTRO,
                         OBJETO.DEL.CONTRATO
                         ))


i1 <- duplicated(idx1)
i2 <- duplicated(idx1, fromLast = TRUE)

library(dplyr)
duplicados <- contrata %>%
  filter(i1 | i2) %>%
  arrange(CÓDIGO.CONTRATO, EVENTO, TIPO.DE.REGISTRO, OBJETO.DEL.CONTRATO)
  data.frame()
  
data.frame(duplicados)
```

Se selecciona una base datos para trabajar en donde cada registro se identifique 
de manera única por la combinación de las variables:

1. CÓDIGO.CONTRATO
2. EVENTO
3. TIPO.DE.REGISTRO
4. OBJETO.DEL.CONTRATO


```{r}
# Se selecciona una bas de datos en donde
contrataN <- contrata %>%
             filter(!(i1 | i2))
```


```{r}
rm(i1, i2, idx1)
```



## Algunas preguntas a la base de datos.


### Los registros con los 3 primeros valores de contratos más altos por cada sector.

¿Cuales son los codigos de los 3 contratos de más alto valor
por sector del proyecto?

```{r}
contrataN1 <- contrataN %>%
             group_by(SECTOR.DEL.PROYECTO) %>%
             arrange(desc(VALOR.CONTRATO)) %>%
             slice(1:3) %>%
             select(SECTOR.DEL.PROYECTO, CÓDIGO.CONTRATO, VALOR.CONTRATO)
data.frame(contrataN1)
```


### ¿Cómo están distribuido los contratos en los 26 sectores?

```{r}
library(ggplot2)
ggplot(contrataN, aes(SECTOR.DEL.PROYECTO)) +
  geom_bar() +
  theme(axis.text.x = element_text(angle = 90, hjust = 1))
```

```{r}
tabla1 <- sort(table(contrataN$SECTOR.DEL.PROYECTO), decreasing = TRUE)
contrataN$SECTOR.DEL.PROYECTO <- factor(contrataN$SECTOR.DEL.PROYECTO,
                                       levels = names(tabla1))
library(ggplot2)
ggplot(contrataN, aes(SECTOR.DEL.PROYECTO)) +
  geom_bar() +
  theme(axis.text.x = element_text(angle = 90, hjust = 1)) 
```

### ¿Qué relación hay entre el sector del proyecto con el presupuesto del proyecto?

```{r}
library(dplyr)
proy_sect <- contrataN %>%
           group_by(SECTOR.DEL.PROYECTO) %>%
           summarize(VALOR.DEL.PROYECTO.TOTAL = sum(VALOR.DEL.PROYECTO)) %>%
           dplyr::arrange(desc(VALOR.DEL.PROYECTO.TOTAL)) %>%
           mutate(SECTOR.DEL.PROYECTO = 
                    factor(SECTOR.DEL.PROYECTO, levels = SECTOR.DEL.PROYECTO))

proy_sect
```

```{r}
library(ggplot2)
ggplot(proy_sect, aes(SECTOR.DEL.PROYECTO, VALOR.DEL.PROYECTO.TOTAL)) +
     geom_bar(stat = "identity") + 
  theme(axis.text.x = element_text(angle = 90, hjust = 1)) 
```


```{r}
library(ggplot2)
ggplot(proy_sect, aes(SECTOR.DEL.PROYECTO, VALOR.DEL.PROYECTO.TOTAL)) +
     geom_bar(stat = "identity") + 
  theme(axis.text.x = element_text(angle = 90, hjust = 1)) +
  scale_y_log10()
```

### ¿Cuáles fueron los 7 contratistas con mayor número de contratos?


```{r}
library(dplyr)
numcontra <- contrataN %>%
             group_by(IDENTIFICACIÓN.CONTRATISTA, NOMBRE.CONTRATISTA) %>%
             summarise(num_contratos = n()) %>%
             arrange(desc(num_contratos))

numcontra %>%
  ungroup() %>%
  select(NOMBRE.CONTRATISTA, num_contratos) %>%
  slice(1:7)
```


### Seleccionar sólo la base de datos de contratos cuyo evento es 1-principal y el tipo de registro sea contrato.

```{r}
library(dplyr)
contrataN1 <- contrataN %>%
              filter(EVENTO == "1-Principal" & TIPO.DE.REGISTRO == "Contrato")
              
```


```{r}
levels(contrataN1$EVENTO)
```

```{r}
sort(table(contrataN1$EVENTO), decreasing = TRUE)
```



```{r}
library(dplyr)
contrataN1 <- contrataN %>%
              filter(EVENTO == "1-Principal" & TIPO.DE.REGISTRO == "Contrato") %>%
              droplevels()
```


```{r}
levels(contrataN1$EVENTO)
```


```{r, fig.height=7, fig.width=6}
op <- par(no.readonly = TRUE)
par(mar = op$mar + c(10, 0, 0, 0))
barplot(sort(table(contrataN1$SECTOR.DEL.PROYECTO), decreasing = TRUE),
        las = 2, 
        cex.names  = 0.7,
        main = "Número de contratos principales")
par(op)
```
### Valor total de los contratos

```{r}
library(dplyr)
contrata1 <- contrataN1 %>%
             summarise(Total_valor_contratos = sum(VALOR.CONTRATO, na.rm = TRUE))
contrata1
```

### Cuantos contratos tiene un valor de cero

```{r}
library(dplyr)
contrataN1 %>%
  filter(VALOR.CONTRATO == 0) %>%
  summarise(n())
```

### Cuáles son los contratos que tienen un valor de cero.



```{r}
library(dplyr)
contrata2 <- contrataN1 %>%
  filter(VALOR.CONTRATO == 0) 
head(contrata2)  
tail(contrata2)
```

