---
title: "Exploratorio con dos variables o más"
author: "Kenneth Roy Cabrera Torres"
date: "Jueves 3 de marzo de 2016"
output: 
  html_document: 
    highlight: pygments
    theme: readable
    toc: yes
---

```{r setup, include=FALSE}
knitr::opts_chunk$set(echo = TRUE)
```


## Lectura de la base de datos depurada
```{r}
encuesta2 <- read.csv2("Encuesta2.csv")
```


## Cálculo de nuevas variables
```{r}
# Hallar si llega temprano o tarde a clase
hLleg <- as.numeric(substring(encuesta2$Llegada,1,2))
mLleg <- as.numeric(substring(encuesta2$Llegada,4,5))
hLlegada <- hLleg + mLleg/60
encuesta2$aTiempo <- (ifelse(hLlegada >= 7, 8 - hLlegada, 6 - hLlegada))*60

# Hallar el tiempo total de las actividades
encuesta2$tiempoTotal <- with(encuesta2, 
                          T.de.llegada/60 * 2 * 4 +
                          Asignaturas * 4 + Estudio +
                          Deporte + Sueño + Trabajo + Internet )

# Hallar el número de aciertos de las conspiraciones
consp <- subset(encuesta2, select = Luna:Sífilis)
correctas <- c(0,1,0,0,0,1,1)
encuesta2$correctas <- apply(t(consp)==correctas,2,sum)

# Hallar el número de acierto de las conspiraciones verdaderas
conspV <- subset(encuesta2, select = c(FBI, NSA, Sífilis))
encuesta2$correctasV <- apply(t(conspV)==correctas[c(2,6,7)],2,sum)

# Hallar el número de aciertos de las que no son conspiraciones.
conspF <- subset(encuesta2, select = c(Luna, Clima, Vacunas, Cancer))
encuesta2$correctasF <- apply(t(conspF)==correctas[-c(2,6,7)],2,sum)

encuesta2$HoraXAsig <- with(encuesta2, Estudio/Asignaturas)
```

## Relación carrera vs conspiraciones
```{r}
colores <- c("gold3", "forestgreen")
tabla1 <- with(encuesta2, table(Carrera,correctas))
barplot(tabla1, beside = TRUE, col = colores,
        ylim = c(0,11),
        xlab = "Número de aciertos",
        ylab = "Número de personas",
        main = "Carrera vs Conspiraciones")
legend("topright", rownames(tabla1), fill = colores)
```

```{r}
colores <- c("gold3", "forestgreen")
tabla1Porc <- t(t(tabla1)/apply(tabla1,1,sum)) * 100
barplot(tabla1Porc, beside = TRUE, col = colores,
        ylim = c(0,40),
        xlab = "Número de aciertos",
        ylab = "Porcentaje con respecto a la Carrera",
        main = "Carrera vs Conspiraciones\n distribución porcentual")
legend("topright", rownames(tabla1), fill = colores)
grid()
```

## Relación con la conspiración NSA
```{r}
colores <- c("gold3", "forestgreen")
tabla2 <- with(encuesta2, table(Carrera, NSA))
barplot(tabla2, col = colores,
        ylim = c(0,50), axes = FALSE,
        xlab = "¿Es NSA conspiración?",
        ylab = "Número de personas",
        main = "Carrera vs NSA",
        names.arg = c("No","Si"))
legend("topleft", rownames(tabla1), fill = colores)
axis(2, at = seq(0,50,5), las = 2)
grid(nx = NA, ny = 5)
```

## Horas dedicadas al estudio vs asignaturas matriculadas
```{r}
promHE <- with(encuesta2, tapply(Estudio, Asignaturas, mean, na.rm = TRUE))
with(encuesta2, plot(jitter(Asignaturas,0.9), Estudio, 
                     pch = 19,
                     xlim = c(2,7),
                     main = "Horas de estudio semanales vs asignaturas matriculadas",
                     ylab = "Número de horas semanales dedicadas al estudio",
                     xlab = "Número de asignaturas matriculadas"))
points(sort(unique(encuesta2$Asignaturas)),promHE, 
       col = "red", cex = 2, pch = 12)
```

## Eficiencias de los géneros en el estudio
```{r}
colores <- c("red","blue")
with(encuesta2, plot(HoraXAsig, PAPA, col = colores[as.integer(Genero)],
                     pch = 19, las = 1,
                     xlab = "Horas de estudio por asignatura",
                     ylab = "PAPA",
                     main = "PAPA vs horas de estudio por género"))
legend("bottomright", c("Femenino","Masculino"), pch = 19, col = colores)
```

## Relación de semestre, horas dedicadas al estudio y PAPA
```{r}
require(RColorBrewer)
colores <- rev(brewer.pal(8, "OrRd")[2:8])
op <- par(no.readonly = TRUE) 
par(bg = "darkslategray4")
with(encuesta2, plot(jitter(Estudio, 2), jitter(PAPA, 2), 
                     col = colores[as.integer(factor(Semestre))], 
                     pch = 19, las = 1, 
                     xlim = c(0, 110),
                     xlab = "Horas dedicadas al estudio",
                     ylab = "PAPA",
                     main = "PAPA vs horas de estudio y semestre"))
legend("topright", legend=sort(unique(encuesta2$Semestre)), 
       col = colores, pch = 19, title = "Semestre")
par(op)
```

## Horas de sueño y PAPA
```{r}
with(encuesta2, plot(jitter(Sueño, 3), jitter(PAPA, 3), pch = 19,
                     main = "PAPA vs horas de sueño a la semana",
                     ylab = "PAPA", xlab = "Horas de sueño a la semana"))

# Ranking de horas de sueño vs PAPA
encuesta2[order(encuesta2$PAPA, decreasing = TRUE),c("PAPA","Sueño")]
```

## Relación entre uso de internet, contactos, tiempo dedicado al estudio y PAPA
```{r}
op <- par(no.readonly = TRUE) 
par(bg = "gray")
with(encuesta2, plot(log10(Contactos+1), log10(Internet+1), type = "n",
                     xlim = c(-1,4.5), axes = FALSE,
                     main = "Desempeño académico vs variables de uso del tiempo",
                     ylab = "Horas de internet",
                     xlab = "Número de contactos"))
rect(par("usr")[1], par("usr")[3], 
     par("usr")[2], par("usr")[4], col = "cadetblue1")
with(encuesta2, symbols(log10(Contactos+1), log10(Internet+1), 
                        circles = (PAPA-min(PAPA))/diff(range(PAPA)), 
                        inches = 0.1, 
                        bg = heat.colors(nrow(encuesta2))[order(HoraXAsig)],
                        add = TRUE))
grid()
legend("topright", 
       legend = with(encuesta2, seq(min(PAPA),max(PAPA), l = 5)),
       pt.cex = seq(0.1,2,l=5), 
       pch = 19, bg = "darkturquoise",
       title = "PAPA")
legend("topleft",
       legend = with(encuesta2, 
                     seq(min(HoraXAsig, na.rm = TRUE), 
                         max(HoraXAsig, na.rm = TRUE), l = 5)),
      pch =19, bg = "darkturquoise",
      col = heat.colors(5),
      title = "Horas/Asig")
 ticks1 <- seq(0,4,0.5)
 ticks2 <- seq(0,3,0.2)
 axis(1, at = ticks1, labels = round(10^ticks1,0), las = 2)
 axis(2, at = ticks2, labels = round(10^ticks2,0), las = 2)
par(op)
```

## Ranqueo por PAPA y las variables de interés

```{r}
encuesta2[order(encuesta2$PAPA, decreasing = TRUE), c("PAPA","HoraXAsig","Contactos","Internet")]
```

