---
title: "Exploración de la encuesta II"
author: "Kenneth Roy Cabrera Torres"
date: "1 de septiembre de 2016"
output: 
  html_document: 
    highlight: tango
    theme: cerulean
    toc: yes
---

```{r setup, include=FALSE}
options(width = 110)
knitr::opts_chunk$set(echo = TRUE)
```

## Lectura de la base de datos.
```{r}
encuesta <- read.csv2("encuesta201602_2.csv")
```

## Resumen inicial de la base de datos.
```{r}
summary(encuesta)
```

## Convertir coordenadas geográficas a MAGNA-SIRGAS

Para la proyección en metros utilizada en colombia se puede
utilizar el siguiente 
[sitio para referencia de proyecciones](http://spatialreference.org/).

El código EPSG se utiliza para designar una proyección específica.


```{r}
# Paquetes requeridos
require(sp)
require(rgdal)

# Convertir las coordenadas de residencia
coord1 <- subset(encuesta, select = c("NroEnc", "long_res", "lat_res"))
coord1 <- na.omit(coord1)
coordinates(coord1) <- c("long_res", "lat_res")
proj4string(coord1) <- CRS("+init=epsg:4326")
CRSdest <- CRS("+init=epsg:3116")
coord2 <- spTransform(coord1, CRSdest)
coord1$long_res_proy <- coord2@coords[,1]
coord1$lat_res_proy <- coord2@coords[,2]
encuesta <- base::merge(encuesta, coord1@data, all.x = TRUE)

# Convertir las coordenadas destino
coord1 <- subset(encuesta, select = c("NroEnc", "long_dest", "lat_dest"))
coord1 <- na.omit(coord1)
coordinates(coord1) <- c("long_dest", "lat_dest")
proj4string(coord1) <- CRS("+init=epsg:4326")
CRSdest <- CRS("+init=epsg:3116")
coord2 <- spTransform(coord1, CRSdest)
coord1$long_dest_proy <- coord2@coords[,1]
coord1$lat_dest_proy <- coord2@coords[,2]
encuesta <- base::merge(encuesta, coord1@data, all.x = TRUE)

```

## Despliegue de puntos origen-destino

```{r}
plot(encuesta$long_res_proy, encuesta$lat_res_proy, asp = 1, pch = 19,
     ylab = "X", xlab = "Y", main = "Origen y destino")
points(encuesta$long_dest_proy, encuesta$lat_dest_proy, pch = 19, col = "red")
legend("topright", legend = c("Origen", "Destino"), pch = 19, 
       col = c("black", "red"))
grid()

with(encuesta,plot(long_res_proy, lat_res_proy, asp = 1, pch = 19,
     ylab = "X", xlab = "Y", main = "Origen y destino"))
with(encuesta,points(long_dest_proy, lat_dest_proy, pch = 19, col = "red"))
legend("topright", legend = c("Origen", "Destino"), pch = 19, 
       col = c("black", "red"))
grid()

```

## Cálculo de la distancia recorrida
```{r}
encuesta$distancia <- with(encuesta, sqrt((long_res_proy - long_dest_proy) ^ 2 +
                                          (lat_res_proy - lat_dest_proy) ^ 2))
```

## Distribución de la distancia recorrida
```{r}
summary(encuesta$distancia)
sd(encuesta$distancia, na.rm = TRUE)
hist(encuesta$distancia/1000, freq = FALSE, 
     main = "Histograma de la distancia recorrida",
     ylab = "Densidad", xlab = "Distancia (Km)", col = "lightblue")
lines(density(encuesta$distancia/1000, na.rm = TRUE), 
      col = "red", lty = 2, lwd = 2)
```

## Diagrama de caja y bigotes de la distancia recorrida
```{r}
promDist <- mean(encuesta$distancia/1000, na.rm = TRUE)
dsDist   <- sd(encuesta$distancia/1000, na.rm = TRUE)
limInf   <- promDist - dsDist
limSup   <- promDist + dsDist
boxplot(encuesta$distancia/1000, horizontal = TRUE, 
        main = "Diagrama de caja y bigotes para la distancia recorrida",
        xlab = "Distancia (Km)", col = "orange", pch = 19)
points(promDist, 1.1, 
       col = "blue", pch = 19, cex = 2)
arrows(limInf, 1.1, limSup, 1.1, col = "blue", 
       code = 3, angle = 90, length = 0.2)
legend("topright", legend = c("Media +/- 1 desv. est."), 
                              pch = 19, lty = 1, col = "blue")
```

