---
title: "Análisis Exploratorio Encuesta"
author: "Universidad Nacional de Colombia, Sede Medellín"
date: "11 de agosto de 2015"
output: 
  html_document: 
    highlight: tango
    toc: yes
---

## Lectura de la base de datos
```{r}
# Lee la base de datos.
encuesta <- read.csv2("Encuesta.csv", encoding = "latin1")
# Muestra los primero 6 regístros de la base de datos.
head(encuesta)
# Nombra algunas codificaciones en la base de datos.
# Género
encuesta$Género <- factor(encuesta$Género, labels = c("Femenino","Masculino"))
# Carrera
encuesta$Carrera <- factor(encuesta$Carrera, labels = c("Estadística","Ingeniería Forestal", "Ingeniería de Sistemas"))
# Muestra los primero 6 regístros de la base de datos, con las correcciones
head(encuesta)
```

## Analisis exploratorio preliminar
```{r}
# Resumen de toda la base de datos
summary(encuesta)
```

## Análsisi exploratorio de algunas variables
### Edad
```{r}
# Estadísticos básicos de Edad
with(encuesta, summary(Edad))
# Desviación estándar de edad
with(encuesta, sd(Edad))
```

#### Primera propuesta de gráfica de puntos
```{r}
# Gráfica de puntos de Edad
with(encuesta, plot(rep(1,length(Edad)),Edad, main="Diagrama de puntos de Edad",
                    pch=19, axes=FALSE, xlab="", ylab="Edad (años cumplidos)"))
box()
axis(2)

```

#### Segunda propuesta de gráfica de puntos
```{r}
with(encuesta, plot(Encuesta,Edad, main="Diagrama de puntos de Edad",
                    pch=19, axes=FALSE, 
                    xlab="Número de encuesta", ylab="Edad (años cumplidos)"))
box()
axis(1)
axis(2)

```

#### Tercera propuesta de gráfica de puntos
```{r}
with(encuesta, dotchart(Edad, main="Diagama de puntos", pch = 19))
```

#### Cuarta propuesta de gráfica de puntos.
```{r}
with(encuesta, dotchart(sort(Edad), main="Diagama de puntos", pch = 19))
```

#### Gráfica de puntos mediante ggplot
```{r}
require(ggplot2)
g1 <- ggplot(encuesta, aes(Edad))
g1 + geom_dotplot() +
     ggtitle("Distribución de edades")+
     scale_y_continuous("", breaks = NULL) +
     scale_x_continuous(name="Edad (años cumplidos)", 
                        breaks=16:30,limits=c(16, 30))+
      
     theme(
      plot.title = element_text(size=22),
      axis.title.y = element_text(size=20),
      axis.title.x = element_text(size=20),
      axis.text.x=
        element_text(size = 20, color = "black"), 
      axis.text.y=
       element_text(color="black", size= 20))
```

#### Gráfica de barras inapropiada
```{r}
# Gráfica de barras no apropiada
tablaEdades <- table(encuesta$Edad)
tablaEdades
with(encuesta,barplot(tablaEdades,
                      main="Distribución de edades",
                      ylab="Frecuencia absoluta",
                      xlab="Edad (cumplida en años)",
                      ylim = c(0,20)))
```

#### Gráfica de barras mejorada
```{r}
tablaEdades2 <- table(cut(encuesta$Edad,seq(16,30),
                          include.lowest=TRUE,
                          right = FALSE))
tablaEdades2

with(encuesta,barplot(tablaEdades2,
                      main="Distribución de edades",
                      ylab="Frecuencia absoluta",
                      xlab="Edad (cumplida en años)",
                      ylim = c(0,20), las = 2, cex.names = 0.8))
```

#### Diagrama de caja y bigotes
```{r}
# Diagrama de caja y bigotes
with(encuesta, boxplot(Edad, main = "Distribución de las Edades"))
```

#### Diagrama de caja y bigotes añadiendo puntos
```{r}
# Combinados con puntos
with(encuesta, boxplot(Edad, main = "Distribución de las Edades", pch = 19))
with(subset(encuesta,Edad<=24), points(jitter(rep(1,length(Edad)),factor = 5),Edad,
                      pch=18))
```

### Diagrama de caja y bigotes con media y dos veces la desviación estándar.
```{r}
media <- with(encuesta, mean(Edad))
desvest <- with(encuesta, sd(Edad))
liminf <- media - 2*desvest
limsup <- media + 2*desvest

with(encuesta, boxplot(Edad, main = "Distribución de las Edades", pch = 19,
                       horizontal = TRUE, ylim = c(13,30),lwd=2))
points(media,1,pch=19,col="red",cex=2)
arrows(liminf,1,limsup,1,angle=90,col="red",code=3,lty=3)
```

### Histograma de la edad y suavizamiento kernel
```{r}
with(encuesta, hist(Edad, freq = FALSE, nclass = 15, col = "paleturquoise1",
                    ylab = "Densidad", main = "Histograma de Edad", las=1))
with(encuesta, lines(density(Edad), col = "blue", lwd = 2))
```

