---
title: "Exploratorio encuestas III"
author: Kenneth Roy Cabrera Torres
date: Martes, 14 de septiembre de 2017
output: 
  html_document: 
    toc: yes
  html_notebook: 
    toc: yes
---


<style>
pre {
  overflow-x: auto;
}
pre code {
  word-wrap: normal;
  white-space: pre;
}
</style>


```{r setup, include=FALSE}
knitr::opts_chunk$set(echo = TRUE)
options(width = 120)
```

## Lectura de la base de datos.

```{r}
library(RcmdrMisc)
encuesta <- readXL("talleres_1_2_corregido.xlsx", 
                   sheet = 1,
                   stringsAsFactors = TRUE)
```

## Verificación y corrección de casos extremos puntuales

```{r}
library(dplyr)
# Verifica casos extremos
encuesta %>%
  select(NÚMERO, GÉNERO, CARRERA, SEMESTRE, HORAS_SUEÑO) %>%
  filter(HORAS_SUEÑO > 7*12)

# Modifica mediante una corrección razonable.

encuesta[encuesta$NÚMERO == 21, ]$HORAS_SUEÑO <- 60
```


## Cálculo de nuevas variables

```{r}
library(dplyr)
encuesta <- encuesta %>%
  mutate(EDAD = as.numeric(as.Date("2017-08-1")- as.Date(encuesta$NACIMIENTO))/365.25,
         HORAS_TOTAL = ASIGN_INSCRITAS*4 + 
                       HORAS_ESTUDIO + 
                       (MIN_TRANSP * 2 * 5)/60 +
                       HORAS_SUEÑO +
                       HORAS_TRABAJO)

```


## Distribución de las horas de estudio, transporte, sueño y trabajo en la semana.

```{r}
with(encuesta, hist(HORAS_TOTAL, las = 1, freq = FALSE, nclass = 20))
lines(density(encuesta$HORAS_TOTAL, na.rm = TRUE), col = "blue", lwd = 2)
abline(v = 7*24, col = "red")
```

## Cálculo del puntaje en preguntas sobre cultura popular en Colombia.

```{r}
respuesta_correctas <- c("A", "C", "C", "A", "B")
names(respuesta_correctas) <- c("CARNAVAL", "DICIEMBRE", "MÚSICA", "SAN_PACHO", "NOVENA")

library(dplyr)
encuesta <-  encuesta %>%
             mutate(puntaje = apply(apply(select(encuesta, names(respuesta_correctas)), 1, 
                                function(x) (x == respuesta_correctas)*1), 
                   2, sum, na.rm = TRUE))
```


## Relación del puntaje obtenido con ir a ferias.

```{r}
library(ggplot2)
ggplot(encuesta, aes(VECES_A_FERIAS, puntaje)) +
  geom_jitter(width = 0.2, height = 0.2) + geom_smooth()
```

```{r}
library(ggplot2)
filter(encuesta, !is.na(GÉNERO) & !is.na(CARRERA)) %>%
ggplot(aes(VECES_A_FERIAS, puntaje)) +
  geom_jitter(width = 0.2, height = 0.2) + geom_smooth() +
  facet_grid(GÉNERO ~ CARRERA)
```

```{r}

library(ggplot2)
filter(encuesta, !is.na(GÉNERO) & !is.na(CARRERA)) %>%
ggplot(aes(VECES_A_FERIAS, puntaje)) +
  geom_jitter(width = 0.1, height = 0.15) + 
  geom_smooth(method = lm) +
  facet_grid(GÉNERO ~ CARRERA) +
  labs(x = "Número de veces que ha ido a ferias o eventos \nen los últimos seis meses",
      y = "Puntaje obtenido en respuestas \nsobre cultura en Colombia",
      title = "Relación entre visitas a ferias y conocimiento en cultura")
```
