---
title: "Graficación ggplot2"
author: "Kenneth Roy Cabrera Torres"
date: "27 de agosto de 2015"
output: 
  html_document: 
    toc: yes
---


```{r global_options, include=FALSE}
knitr::opts_chunk$set(fig.width=11, 
                      fig.height=7)
```


## ¿Qué es ggplot2? 

 - Es una construcción de la "Gramática de las gráficas" (Grammar Graphics) propuesta por Leland Wilkinson.
 - Escrito por Hadley Wickham (como estudiante de Iowa State).
 - Está disponible en CRAN y se installa como un paquete del CRAN.
 - La gramática de las gráficas representa una abtracción de gráficas e ideas.
 - Similar a pensar en "verbos", "sustantivos" y "adjetivos" para las gráficas.
 - La teoría propone una construcción de gráficas mediante una sucesión de elementos similar a un lenguaje.
 - La idea es acortar la distancia entre lo que se piensa y lo que se grafica.

"En resumen, la gramática nos dice que una gráfica estadística es un mapa de los datos a unos atributos estéticos (color, forma, tamaño) de unos objetos geométricos (puntos, lineas, barras). La gráfica tendrá transformaciones estadísticas que se trazan en sistemas de coordenadas específicas"


## La función qplot()

- Trabaja similar a la función *plot* en el sistema básico.
- Se le indica una base de datos, unos elementos *estéticos* y
  una *geometría*.
- Se recomienda trabajar con la composición para tener más dominio de la gramática.

## Paquete ggplot2
```{r}
require(ggplot2)

```

## Bases de datos mpg (Rendimiento de automóviles)
```{r}
str(mpg)
head(mpg)
```

### Explicación de las variables

 - manufacturer. Fabricantes.
 - model. Modelo.
 - displ. Volumen del cilindraje o volumen de desplazamiento en litros.
 - year. Año,
 - cyl. Número de cilindros,
 - trans. Tipo de transmisión,
 - drv. Conducción. f = frontal, r = posterior, 4 = 4 ruedas.
 - cty. Millas por galón en ciudad.
 - hwy. Millas por galón en autopista.
 - fl. Combustible e= etanol, r = gasolina corriente, d = disel, c = gas natural, p = gasolina extra.
 - class. Clase.

Clasificación de vehículos:
(https://en.wikipedia.org/wiki/Car_classification#Size_and_usage-based_vehicle_classification_systems_worldwide)


### Primera gráfica


```{r}
g1 <- ggplot(mpg, aes(displ, hwy))
g1 + geom_point()
```

```{r}
g1 <- ggplot(mpg, aes(displ, hwy))
g1 + geom_point()+
theme(axis.title.y = element_text(size=20),
      axis.title.x = element_text(size=20),
      axis.text.x=element_text(size = 20, color = "black"), 
      axis.text.y=element_text(color="black", size= 20))
```



### Segunda gráfica


```{r}
g1 <- ggplot(mpg, aes(displ, hwy, col = drv))
g1 + geom_point()+
theme(axis.title.y = element_text(size=20),
      axis.title.x = element_text(size=20),
      axis.text.x=element_text(size = 20, color = "black"), 
      axis.text.y=element_text(color="black", size= 20))
```



### Adición de una "geom_"


```{r}
g1 <- ggplot(mpg, aes(displ, hwy))
g1 + geom_point() + geom_smooth()+
theme(axis.title.y = element_text(size=20),
      axis.title.x = element_text(size=20),
      axis.text.x=element_text(size = 20, color = "black"), 
      axis.text.y=element_text(color="black", size= 20))
```



### Histograma


```{r}
g1 <- ggplot(mpg, aes(hwy))
g1 + geom_histogram()+
theme(axis.title.y = element_text(size=20),
      axis.title.x = element_text(size=20),
      axis.text.x=element_text(size = 20, color = "black"), 
      axis.text.y=element_text(color="black", size= 20))
```






```{r}
g1 <- ggplot(mpg, aes(hwy, fill = drv))
g1 + geom_histogram()+
theme(axis.title.y = element_text(size=20),
      axis.title.x = element_text(size=20),
      axis.text.x=element_text(size = 20, color = "black"), 
      axis.text.y=element_text(color="black", size= 20))
```



### Facetas (páneles)


```{r}
g1 <- ggplot(mpg, aes(displ, hwy))
g1 + geom_point() + facet_grid( . ~ drv)+
theme(axis.title.y = element_text(size=20),
      axis.title.x = element_text(size=20),
      axis.text.x=element_text(size = 20, color = "black"), 
      axis.text.y=element_text(color="black", size= 20))
```






```{r}
g1 <- ggplot(mpg, aes(displ, hwy))
g1 + geom_point() + facet_grid( drv ~ .)+
theme(axis.title.y = element_text(size=20),
      axis.title.x = element_text(size=20),
      axis.text.x=element_text(size = 20, color = "black"), 
      axis.text.y=element_text(color="black", size= 20))
```






```{r}
g1 <- ggplot(mpg, aes(hwy))
g1 + geom_histogram() + facet_grid( drv ~ .)+
theme(axis.title.y = element_text(size=20),
      axis.title.x = element_text(size=20),
      axis.text.x=element_text(size = 20, color = "black"), 
      axis.text.y=element_text(color="black", size= 20))
```



## Base de datos "Calidad del aire"


```{r}
str(airquality)
head(airquality)
```

### Explicación de las variables

 - Ozone:	Ozono (ppb, partes por miles de millones)
 - Solar.R: Radiación solar en Langleys. 1 Lang = 41840 J/m2. 
         Del espectro entre 4000 y 7700 Angstroms o de 400 a 770 nm 
         desde las 8:00 a las 12:00 horas en el Central Park.
 - Wind: Velocidad promedio del viento entre las 7:00 y 10:00 en el Aeropuerto La Guardia.
 - Temp:	 Temperatura máxima en grados Fahrenheit en el Aeropuerto La Guardia.
 - Month:	 Número del mes 1-12
 - Day:	 Día del mes 1-31

### Calidad del aire


```{r}
require(ggplot2)
g1 <- ggplot(airquality, aes(Ozone))
g1 + geom_histogram()+
theme(axis.title.y = element_text(size=20),
      axis.title.x = element_text(size=20),
      axis.text.x=element_text(size = 20, color = "black"), 
      axis.text.y=element_text(color="black", size= 20))
```



```{r}
require(ggplot2)
g1 <- ggplot(airquality, aes(Ozone, fill = factor(Month)))
g1 + geom_histogram()+
theme(axis.title.y = element_text(size=20),
      axis.title.x = element_text(size=20),
      axis.text.x=element_text(size = 20, color = "black"), 
      axis.text.y=element_text(color="black", size= 20))
```

### Distribución


```{r}
require(ggplot2)
g1 <- ggplot(airquality, aes(Ozone))
g1 + geom_density()+
theme(axis.title.y = element_text(size=20),
      axis.title.x = element_text(size=20),
      axis.text.x=element_text(size = 20, color = "black"), 
      axis.text.y=element_text(color="black", size= 20))
```




```{r}
require(ggplot2)
g1 <- ggplot(airquality, aes(Ozone, col = factor(Month)))
g1 + geom_density()+
theme(axis.title.y = element_text(size=20),
      axis.title.x = element_text(size=20),
      axis.text.x=element_text(size = 20, color = "black"), 
      axis.text.y=element_text(color="black", size= 20))
```

### Diagrama de dispersión


```{r}
require(ggplot2)
g1 <- ggplot(airquality, aes(Day, Ozone))
g1 + geom_point()+
theme(axis.title.y = element_text(size=20),
      axis.title.x = element_text(size=20),
      axis.text.x=element_text(size = 20, color = "black"), 
      axis.text.y=element_text(color="black", size= 20))
```



```{r}
require(ggplot2)
g1 <- ggplot(airquality, aes(Day, Ozone, shape=factor(Month)))
g1 + geom_point()+
theme(axis.title.y = element_text(size=20),
      axis.title.x = element_text(size=20),
      axis.text.x=element_text(size = 20, color = "black"), 
      axis.text.y=element_text(color="black", size= 20))
```

### Series de tiempo


```{r}
require(ggplot2)
g1 <- ggplot(airquality, aes(Day, Ozone, col=factor(Month)))
g1 + geom_line()+
theme(axis.title.y = element_text(size=20),
      axis.title.x = element_text(size=20),
      axis.text.x=element_text(size = 20, color = "black"), 
      axis.text.y=element_text(color="black", size= 20))
```




```{r}
require(ggplot2)
g1 <- ggplot(subset(airquality, !is.na(Ozone)), 
             aes(Day, Ozone, col=factor(Month)))
g1 + geom_line()+
theme(axis.title.y = element_text(size=20),
      axis.title.x = element_text(size=20),
      axis.text.x=element_text(size = 20, color = "black"), 
      axis.text.y=element_text(color="black", size= 20))
```




```{r}
require(ggplot2)
g1 <- ggplot(subset(airquality, !is.na(Ozone)), 
             aes(Day, Ozone))
g1 + geom_line() + facet_grid(. ~ Month)+
theme(axis.title.y = element_text(size=20),
      axis.title.x = element_text(size=20),
      axis.text.x=element_text(size = 20, color = "black"), 
      axis.text.y=element_text(color="black", size= 20))
```




```{r}
require(ggplot2)
g1 <- ggplot(subset(airquality, !is.na(Ozone)), 
             aes(Day, Ozone))
g1 + geom_smooth() + facet_grid(. ~ Month) + geom_point()+
theme(axis.title.y = element_text(size=20),
      axis.title.x = element_text(size=20),
      axis.text.x=element_text(size = 20, color = "black"), 
      axis.text.y=element_text(color="black", size= 20))
```


### Anotaciones


```{r}
require(ggplot2)
g1 <- ggplot(subset(airquality, !is.na(Ozone)), 
             aes(Day, Ozone))
g1 + geom_smooth() + 
     facet_grid(. ~ Month) + 
     geom_point() +
     ggtitle("Comportamiento del ozono por mes") +
     xlab("Día") +
     ylab("Ozono (ppmm)")+
     theme(axis.title.y = element_text(size=20),
      axis.title.x = element_text(size=20),
      axis.text.x=element_text(size = 20, color = "black"), 
      axis.text.y=element_text(color="black", size= 20))
```




```{r}
require(ggplot2)
fecha1 <- as.Date(paste(with(airquality,seq(min(Month),max(Month))),"01"), format = "%m%d")
nombreMeses <- format(fecha1,"%B")
airquality <- transform(airquality, Mes = factor(Month, labels = nombreMeses))
g1 <- ggplot(subset(airquality, !is.na(Ozone)), aes(Day, Ozone))
g1 + geom_smooth() + 
     facet_grid(. ~ Mes) + 
     geom_point() +
     ggtitle(expression(paste("Comportamiento del ozono ",O[3]," por mes"))) +
     xlab("Día") + ylab(expression(paste(O[3], "(ppmm)")))+
theme(axis.title.y = element_text(size=20),
      axis.title.x = element_text(size=20),
      axis.text.x=element_text(size = 20, color = "black"), 
      axis.text.y=element_text(color="black", size= 20))
```



```{r}
require(ggplot2)
fecha1 <- as.Date(paste(with(airquality,seq(min(Month),max(Month))),"01"), format = "%m%d")
require(Hmisc)
nombreMeses <- capitalize(format(fecha1,"%B"))
airquality <- transform(airquality, Mes = factor(Month, labels = nombreMeses))
g1 <- ggplot(subset(airquality, !is.na(Ozone)), aes(Day, Ozone))
g1 + geom_smooth() + 
     facet_grid(. ~ Mes) + 
     geom_point() +
     ggtitle(expression(paste("Comportamiento del ozono ",O[3]," por mes"))) +
     xlab("Día") + ylab(expression(paste(O[3], " (ppmm)"))) +
theme(axis.title.y = element_text(size=20),
      axis.title.x = element_text(size=20),
      axis.text.x=element_text(size = 20, color = "black"), 
      axis.text.y=element_text(color="black", size= 20))
```

### Estadísticas


```{r}
g1 <- ggplot(mtcars, aes(x = cyl, y = mpg, colour = factor(vs)))
g1 +  geom_point() +
  stat_summary(fun.y = mean, geom="line", size = 2)+
theme(axis.title.y = element_text(size=20),
      axis.title.x = element_text(size=20),
      axis.text.x=element_text(size = 20, color = "black"), 
      axis.text.y=element_text(color="black", size= 20))
```




```{r}
g1 <- ggplot(mpg, aes(hwy))

g1 + stat_bin(aes(ymax = ..count..), geom = "area")+
theme(axis.title.y = element_text(size=20),
      axis.title.x = element_text(size=20),
      axis.text.x=element_text(size = 20, color = "black"), 
      axis.text.y=element_text(color="black", size= 20))

g1 + stat_bin(aes(size = ..density..), binwidth = 0.1,
              geom = "point", position = "identity")+
theme(axis.title.y = element_text(size=20),
      axis.title.x = element_text(size=20),
      axis.text.x=element_text(size = 20, color = "black"), 
      axis.text.y=element_text(color="black", size= 20))
```

## Referencias

- Página oficial del paquete (http://ggplot2.org).
- Página de recetas (http://www.cookbook-r.com/Graphs/).
- Referencia rápida (http://sape.inf.usi.ch/quick-reference/ggplot2).
- Foro de ayuda (http://groups.google.com/group/ggplot2).
- Foro de desarrollo (http://github.com/hadley/ggplot2).
