---
title: "Atencion en entidades de salud"
author: "Kenneth Roy Cabrera Torres"
date: "Jueves, 12 de octubre de 2017"
output: 
  html_document: 
    toc: yes
---

```{r setup, include=FALSE}
knitr::opts_chunk$set(echo = TRUE)
options(width = 100)
```


```{r}
load("salud.RData")
```

## Forma básica de asignación de niveles.

```{r}
salud$Tipo_Usuario <- factor(salud$Tipo_Usuario,
                             labels = c("Contributivo", 
                                        "Subsidiado",
                                        "Vinculados",
                                        "Particular",
                                        "Otro",
                                        "Desplazado con Afiliación al Régimen Contributivo", 
                                        "Desplazado con afiliación al Régimen Subsidiado",
                                        "Desplazado no Asegurado (vinculado)"))
```

## Asignación de niveles utilizando 'dplyr'.

```{r}
library(dplyr)
salud <- salud %>%
         mutate(Sexo = factor(Sexo, labels = c("Hombre", "Mujer")))
```

## Asignación de niveles a las variables alfanuméricas.

```{r}
library(dplyr)
salud <- salud %>%
         mutate(Zona = factor(Zona, labels = c("Rural", "Urbana")),
                Finalidad_Consulta = factor(Finalidad_Consulta,
                                            labels = c("Atención del parto",
                                              "Atención del recién nacido",
                                              "Atención en planificación familiar",
                                              "Detección de alteraciones de crecimiento y desarrollo del menor de diez años",
                                              "Detección de alteración del desarrollo joven",
                                              "Detección de alteraciones del embarazo",
                                              "Detección de alteraciones del adulto",
                                              "Detección de alteraciones de agudeza visual",
                                              "Detección de enfermedad profesional",
                                              "No aplica")),
                Causa_Externa = factor(Causa_Externa,
                                       labels = c("Accidente de trabajo",
                                                "Accidente de tránsito",
                                                "Accidente rábico",
                                                "Accidente ofídico",
                                                "Otro tipo de accidente",
                                                "Evento catastrófico",
                                                "Lesión por agresión",
                                                "Lesión auto inflingida",
                                                "Sospecha de maltrato físico",
                                                "Sospecha de abuso sexual",
                                                "Sospecha de violencia sexual",
                                                "Sospecha de maltrato emocional",
                                                "Enfermedad general",
                                                "Enfermedad profesional",
                                                "Otra")),
                Edad2 = Edad*(Tipo_Edad == 1) + 
                        Edad*(Tipo_Edad == 2)/12 +
                        Edad*(Tipo_Edad == 3)/365.5,
                Cod_IPS = factor(Cod_IPS),
                Tipo_Dx_Principal = factor(Tipo_Dx_Principal,
                                           labels = c("Impresión diagnóstica",
                                                      "Confirmado nuevo",
                                                      "Confirmado repetido")))

```



```{r}
summary(salud)
```

## Depuración

```{r}
boxplot(salud$Edad2)
hist(salud$Edad2, nclass = 100)

filter(salud, Edad2 >= 120)

salud <- salud %>%
         filter(Edad2 < 120) 

boxplot(salud$Edad2)
hist(salud$Edad2, nclass = 100)
```

## Construcción de nuevas variables

```{r}
library(dplyr)
salud <- salud %>%
        mutate(grupoEdad = cut(Edad2, 
                               c(0, 1, 15, 26, 60, Inf),
                               labels = c("Neonatos",
                                          "Infantes",
                                          "Jóvenes",
                                          "Adultos",
                                          "Mayores")))
```

## Distribución de atenciones por edad

### Incorrecto

```{r}
t1 <- table(salud$grupoEdad)
t1
barplot(t1, las = 1)
pt1 <- t1/sum(t1) * 100
pt1
barplot(pt1, las = 1)
```

### Correcto

```{r}
t2 <- xtabs(Total_atenciones ~ grupoEdad, 
            data = salud)
t2
barplot(t2, las = 1)
pt2 <- t2/sum(t2) * 100
pt2
barplot(pt2, las = 1)
```

```{r}
library(ggplot2)
ggplot(salud, aes(grupoEdad)) +
  geom_bar()
```

```{r}
library(dplyr)
aten_grupo_edad <- salud %>%
     group_by(grupoEdad) %>%
     summarise(total_edad = sum(Total_atenciones)) %>%
     mutate(porcGrupoEdad = total_edad/sum(total_edad) * 100)
```


```{r}
library(ggplot2)
ggplot(aten_grupo_edad, aes(grupoEdad, total_edad)) +
  geom_bar(stat = "identity")

ggplot(aten_grupo_edad, aes(grupoEdad, porcGrupoEdad)) +
  geom_bar(stat = "identity")
```


## Finalidades de atenciones mas frecuentes.

```{r}
library(dplyr)
salud <- salud %>%
         arrange(desc(Total_atenciones))

salud %>% 
   select(Nombre_EAS, Tipo_Usuario, Edad2,
          Sexo, Zona, Nombre_Institucion,
          Causa_Externa, Nombre_Dx,
          Tipo_Dx_Principal, Total_atenciones) %>%
head(20)
```

## Distribución de consultas por tipo de usuario

### Incorrecto
```{r}
library(dplyr)
salud %>%
  group_by(Tipo_Usuario) %>%
  summarise(frecuencia = n())
```

### Correcto (Teniendo en cuenta el Total_atenciones)

```{r}
library(dplyr)
salud %>%
  group_by(Tipo_Usuario) %>%
  summarise(frecuencia = sum(Total_atenciones))
```

## Causa de consulta más frecuente

```{r}
library(dplyr)
salud_freq_cosulta_Ext <- salud %>%
  group_by(Causa_Externa) %>%
  summarise(frecuencia = sum(Total_atenciones)) %>%
  arrange(desc(frecuencia))
salud_freq_cosulta_Ext
```

## Causa de consulta más frecuente por sexo

```{r}
library(dplyr)
salud_freq_cosulta_Ext2 <- salud %>%
  group_by(Causa_Externa, Sexo) %>%
  summarise(frecuencia = sum(Total_atenciones)) %>%
  arrange(desc(frecuencia))
salud_freq_cosulta_Ext2
```

```{r}
with(salud, table(Causa_Externa, Sexo))

xtabs(~ Causa_Externa + Sexo, data = salud)

xtabs(Total_atenciones ~ Causa_Externa + Sexo, data = salud)
```

## Distribución porcentual de atenciones por causa externa dado el sexo.

```{r}
library(dplyr)
salud_freq_cosulta_Ext2 <- salud_freq_cosulta_Ext2 %>%
  ungroup() %>%
  mutate(total = sum(frecuencia),
         porc = frecuencia/total * 100)
salud_freq_cosulta_Ext2

salud_freq_cosulta_Ext2 <- salud_freq_cosulta_Ext2 %>%
  group_by(Causa_Externa) %>%
  mutate(total_Causa_externa = sum(frecuencia),
         porc_Causa_externa = frecuencia/total_Causa_externa * 100)
salud_freq_cosulta_Ext2

salud_freq_cosulta_Ext2 <- salud_freq_cosulta_Ext2 %>%
  group_by(Sexo) %>%
  mutate(total_Sexo = sum(frecuencia),
         porc_Sexo = frecuencia/total_Sexo * 100)
salud_freq_cosulta_Ext2
```

```{r}
library(ggplot2)
ggplot(salud_freq_cosulta_Ext2, aes(Causa_Externa, porc_Causa_externa, fill = Sexo)) +
  geom_bar(stat = "identity") +
  theme(axis.text.x=element_text(angle=90, hjust=1))
```


```{r}
tabla1 <- xtabs(Total_atenciones ~ Causa_Externa + Sexo, data = salud)
round(prop.table(tabla1)*100, 2)

prop.table(tabla1, margin = 1)*100

prop.table(tabla1, margin = 2)*100
```





