---
title: "Introducción al R"
author: "Kenneth Cabrera"
output: ioslides_presentation
---

## Breve historia

- El R es un dialecto del lenguaje S.
- El S fue desarrollado por John Chambers.
- El S fue hecho incialmente para las bibliotecas en Frotran.
- En 1988 el sistema se reescribió en C
  y es básicamente lo que se tiene ahora
  (se denomina versión 3 del lenguaje). El libro asociado
  es el "libro blanco" (white book) "Statistical Models in S".
- La versión 4 se liberó en 1998. El libro asociado es
  es el "libro verde" (green book) "Programming with Data" y
  es la versión sobre el cual R trabaja hoy en día.

## Notas históricas del S

- En 1993 los laboratorios Bell le otorgó a StatSci (ahora
  la empresa se llama Insightful Corp.) una licencia para desarrollar
  y vender el S.
- En el 2004 Insightful le compró el lenguaje S a Lucent por
  dos millones de dólares y es el dueño actual.
- Insightful construyó una plataforma GUI y actualmente el producto
  se denomina S-PLUS, y el "PLUS" es por esta plataforma.
- En el 2009 Insightful fue comprada por TIBCO por 25 millones de dólares.

## Notas históricas del R

- 1991: Creado en Nueva Zelandia or Ross Ihaka y Robert Gentleman.
  Publica el artículo en 1996 en la revista JCGS (Journal of
  Computational and Graphical Statistics).
- 1993: Anuncio del R al público.
- 1995: Martin Mächler convenció a Ross y a Robert pasarlo a GNU.
- 1997: Se formó el grupo núcleo del R (The R Core Group).
  Administra el código fuente del R.
- 2000: Versión 1.0.0, 2004: Versión 2.0.0., 2013: Versión 3.0.0.
- 10 de Julio de 2014: Última versión oficial liberada a la fecha
  3.1.1. "Sock it to Me" ("Give it to me")

## Características principales del R

- Sintaxis similar al S.
- Semántica superficialmente simila al S.
- Ejecuta casi en toda plataforma.
- Desarrollo en constate actividad.
- Útil para trabajo interactivo.
- Es libre (gratis, y abierto).

## Desventajas

- Basado en tecnología de hace 40 años.
- No soporta muy bien gráficas 3-D.
- La funcionalidad se base en la demanda del consumidor.
  Usted necesita hacer lo que otros no hacen.
- Los objetos de almacenan en memoria.
- No sirve para todo.

## Paquetes princiales

- El sistema básico o base el el paquete **base**.
- El sistema básico incluye paquetes como el **utils**,
  **stats**, **datasets**, **graphics**, **parallel** y otros.
- Paquetes recomendados  **boot**, **class**, **cluster**
  **lattice**, **KernSmooth**, **nlme**, **nnet**, y otros.

## Paquetes adicionales

- Existen más de 4000 paquetes en el CRAN.
- Hay proyectos asociados como el Bioconductor (http://bioconductor.org).
- Algunos tienen desarrollos en su propia página por lo
  tanto es más difícil de seguirles el rastro.


## Clases de objetos

El R tiene cinco clases de objetos básicos o "atómicos"

- character (alfanumérico).
- numeric (reales).
- integer (enteros).
- complex (complejos).
- logical (lógicos TRUE/FALSE).

## Objetos

El objeto más básico es un vector.

- Un vector sólo puede tener objetos de la misma clase.
- Una lista puede contener objetos de diferentes clases.
- Un vector vacío se crea con la función `vector()`

## Números

- Los números en R se tratan como objetos numéricos (reales
  de doble precisión).
- Si quieres especificar un entero deberá finalizarlo con `L`.
- *Números* especiales: `Inf`, representa el infinito.
- El valor `NaN` es un valor no definio ("not a number").

## Atributos

Un objeto en R puede tener atributos como:

- nombres (`names`, `dimnames`).
- dimensiones (`dim`).
- clase (`class`).
- longitud (`length`).
- Otros metadatos y atributos particulares.

Se utiliza la función `attribute()` para obtenerlos.

## Asignación

El símbolo `<-` es el operador de asignación.

También se utiliza `->` para realizar la asignación de izquierda a
derecha.

```{r}
x <- 1
print(x)
```

```{r}
45 -> y
print(y)
```


## Salida

```{r}
x <- 1:20
x
```

El operador ``:` crea secuencias.

## Vectores

```{r}
x <- c(0.5, 0.6)      ## numérico
class(x)
x <- c(TRUE, FALSE)   ## lógico
x <- c(TRUE, FALSE)   ## lógico
x <- c("a", "b", "c") ## alfanumérico, carácter, sarta.
```

## Vectores

```{r}
x <- c(0.5, 0.6)      ## numérico
x <- 9:29             ## entero
x <- c(1+0i, 2+4i)    ## complejo
# Uso de la función vector().
x <- vector("numeric", length = 10)
x
```

## Mezcla de objetos (conversión implícita)

```{r}
y <- c(1.7, "a")
y <- c(TRUE, 2)
y <- c("a", TRUE)
```

## Conversión explícita I.

```{r}
x <- 0:6
class(x)
as.numeric(x)
as.logical(x)
```

## Conversión explícita II.

```{r}
x <- 0:6
as.character(x)
as.complex(x)
```

## Conversión explícita II.

```{r}
x <- c("a", "b", "c")
as.numeric(x)
as.logical(x)
as.complex(x)
```

## Matrices I

```{r}
m <- matrix(nrow = 2, ncol = 3)
m
dim(m)
attributes(m)
```

## Matrices II

```{r}
m <- matrix(1:6, nrow = 2, ncol = 3)
m
```

## Matrices III

```{r}
m <- 1:10
m
dim(m) <- c(2, 5)
m
```

## Concatenación por fila o por columna

```{r}
x <- 1:3
y <- 10:12
cbind(x, y)
rbind(x, y)
```

## Listas

```{r}
x <- list(1, "a", TRUE, 1 + 4i)
x
```

## Factores

Los factores se usan para representar variables categóricas.
Pueden ser ordenados o no ordenados. Y se pueden asimilar
a un vector donde cada categoría tiene una etiqueta.

- Se usan en modelación como `lm()` y `glm()`.
- Ahorran espacio y codifican con etiquetas legibles variables
  categóricas.

## Factores

```{r}
x <- factor(c("si", "si", "no", "si", "no"))
table(x)
unclass(x)
```

## Factores

```{r}
x <- factor(c("si", "si", "no", "si", "no"),
            levels = c("si", "no"))
x
```

## Valores faltantes

- `is.na()` Se usa para probar si los objetos son `NA`.
- `is.nan()` para los valores `NaN`.
- `NA` existen tantos numéricos `NA` como de sarta `<NA>`.
- Un valor `NaN` es `NA` pero no al contrario.

## Valores faltantes I

```{r}
x <- c(1, 2, NA, 10, 3)
is.na(x)
is.nan(x)
```

## Valores faltantes II

```{r}
x <- c(1, 2, NaN, NA, 4)
is.na(x)
is.nan(x)
```

## Bases de datos (data frames)

- Son un tipo de lista, donde cada elemento de la lista
  tiene la misma longitud.
- Cada elemento de la lista es una columa y la longitud
  de cada elemento de la lista es el número de filas.
- A diferencia de las matrices los `data.frame` permiten
  tipos distintos para cada columna. En las matrices
  todos son de la misma clase.
- Los `data.frame` tienen atributos como `row.names`.
- Se crean mediante funciones como `read.table()` o
  `read.csv()`.
- Se pueden convertir a matrices con `data.matrix()`.


## Bases de datos (data frames)

```{r}
x <- data.frame(foo = 1:4, bar = c(T, T, F, F))
x
nrow(x)
ncol(x)
```

## Nombres de los objetos (vectores)

```{r}
x <- 1:3
names(x)
names(x) <- c("foo", "bar", "norf")
x
names(x)
```


## Nombres de los objetos (listas)

```{r}
x <- list(a = 1, b = 2, c = 3)
x
```


## Nombres de los objetos (matrices)

```{r}
m <- matrix(1:4, nrow = 2, ncol = 2)
m
dimnames(m) <- list(c("a", "b"),c("c", "d"))
m
```


